---
title: "2Reg — exploratory analysis"
format:
  html:
    toc: true
    number-sections: true
    df-print: paged
editor: visual
execute:
  echo: false
  warning: false
  message: false
  cache: false
  fig-align: center
  dev: png
---

## Требования к входным данным

Перед запуском должны быть выполнены:

1.  `01a_build_tidy_from_json.R`
2.  `01b_postprocess_tidy.R`

Файл читает следующие RDS:

- `data/patients_tidy.rds`
- `data/HA_tidy.rds`

# Setup

```{r}
#| label: setup
#| include: false

suppressPackageStartupMessages({
  library(dplyr)
  library(tidyr)
  library(purrr)
  library(stringr)
  library(forcats)
  library(tibble)
  library(ggplot2)
  library(scales)
})

DATA_DIR <- "data"

pick_path <- function(path_candidates) {
  hit <- path_candidates[file.exists(path_candidates)][1]

  if (is.na(hit)) {
    stop(
      "Не найден обязательный RDS: ",
      basename(path_candidates[[1]]),
      ". Сначала выполните 01a_build_tidy_from_json.R и 01b_postprocess_tidy.R."
    )
  }

  hit
}

patients_rds <- pick_path(c(
  file.path(DATA_DIR, "patients_tidy.rds"),
  file.path("/mnt/data", DATA_DIR, "patients_tidy.rds"),
  "patients_tidy.rds"
))

ha_rds <- pick_path(c(
  file.path(DATA_DIR, "HA_tidy.rds"),
  file.path("/mnt/data", DATA_DIR, "HA_tidy.rds"),
  "HA_tidy.rds"
))

patients_tidy <- readRDS(patients_rds)
HA_tidy <- readRDS(ha_rds)

required_patient_cols <- c("pat_record_id", "timepoint")
missing_patient_cols <- setdiff(required_patient_cols, names(patients_tidy))

if (length(missing_patient_cols) > 0) {
  stop(
    "В patients_tidy отсутствуют обязательные колонки: ",
    paste(missing_patient_cols, collapse = ", ")
  )
}

# Базовые переменные, которые рассматриваем в EDA.
# any_of() ниже позволяет файлу не падать при временном отсутствии отдельной переменной.
eda_numeric_vars <- c(
  "age_yr",
  "BMI",
  "charlson_index",
  "SOFA",
  "VIS2020",
  "avg_BP",
  "PaFiO2_calc",
  "INR",
  "SIC_score",
  "lactate",
  "creatinine",
  "albumin",
  "C_react_protein",
  "procalcitonin",
  "D_dimer",
  "fibrinogen",
  "bilirubin_total",
  "leucocytes",
  "neutrophils",
  "lymphocytes",
  "NLR",
  "thrombocytes",
  "icu_to_HA1_hours",
  "ICU_to_antibiotics_dt",
  "antibiotics_to_HA1_hours"
)

eda_dynamic_vars <- c(
  "SOFA",
  "VIS2020",
  "avg_BP",
  "PaFiO2_calc",
  "INR",
  "SIC_score",
  "SIC_positive",
  "lactate",
  "creatinine",
  "albumin",
  "C_react_protein",
  "procalcitonin",
  "D_dimer",
  "fibrinogen",
  "bilirubin_total",
  "leucocytes",
  "neutrophils",
  "lymphocytes",
  "NLR",
  "thrombocytes"
)

eda_categorical_vars <- c(
  "sex",
  "from_other_ICU_transfer",
  "ICU_6_month_history",
  "first_sorption_type",
  "pat_gram_stain",
  "is_bacteremic",
  "is_septic",
  "SIC_positive",
  "outcome",
  "HA_efficency_CGI_E"
)

# Для patient-level EDA используем исходную baseline-точку реестра.
# Если конкретного пациента на m12h_0h нет, он не попадает в baseline EDA,
# что отдельно отражается в таблице полноты временных точек.
baseline_patients <- patients_tidy %>%
  filter(timepoint == "m12h_0h") %>%
  distinct(pat_record_id, .keep_all = TRUE)
```

# 1. Объём и структура данных

## Общая сводка

```{r}
#| label: dataset-overview

source_pair_counts <- patients_tidy %>%
  filter(timepoint %in% c("m12h_0h", "48h_72h")) %>%
  distinct(pat_record_id, timepoint) %>%
  count(pat_record_id, name = "n_source_points") %>%
  summarise(
    n_patients_with_source_points = n(),
    n_with_both_points = sum(n_source_points == 2),
    .groups = "drop"
  )

dataset_overview <- tibble(
  metric = c(
    "patients_tidy: строк",
    "patients_tidy: пациентов",
    "patients_tidy: baseline пациентов",
    "patients_tidy: пациентов с обеими исходными точками m12h_0h и 48h_72h",
    "patients_tidy: организаций",
    "HA_tidy: процедур",
    "HA_tidy: пациентов"
  ),
  value = c(
    nrow(patients_tidy),
    n_distinct(patients_tidy$pat_record_id),
    n_distinct(baseline_patients$pat_record_id),
    source_pair_counts$n_with_both_points,
    if ("organization" %in% names(patients_tidy)) n_distinct(na.omit(patients_tidy$organization)) else NA_integer_,
    nrow(HA_tidy),
    n_distinct(HA_tidy$pat_record_id)
  )
)

dataset_overview
```

## Строки по временным точкам

```{r}
#| label: timepoint-counts

patients_tidy %>%
  group_by(timepoint) %>%
  summarise(
    n_rows = n(),
    n_patients = n_distinct(pat_record_id),
    .groups = "drop"
  )
```

# 2. Структурные проверки

## Дубли

```{r}
#| label: duplicate-checks

patients_duplicates <- patients_tidy %>%
  count(pat_record_id, timepoint, name = "n") %>%
  filter(n > 1)

ha_duplicates <- HA_tidy %>%
  count(pat_record_id, HA_parameter, name = "n") %>%
  filter(n > 1)

tibble(
  dataset = c("patients_tidy", "HA_tidy"),
  n_duplicate_keys = c(
    nrow(patients_duplicates),
    nrow(ha_duplicates)
  )
)
```

## Наличие ключевых дат и временных интервалов

```{r}
#| label: key-datetime-completeness

key_datetime_vars <- c(
  "ICU_in_dt",
  "ICU_out_or_death_dt",
  "antibiotics_start_dt",
  "first_sorption_dt",
  "icu_to_HA1_hours",
  "ICU_to_antibiotics_dt",
  "antibiotics_to_HA1_hours"
)

patients_tidy %>%
  distinct(pat_record_id, .keep_all = TRUE) %>%
  select(any_of(c("pat_record_id", key_datetime_vars))) %>%
  summarise(
    across(
      -pat_record_id,
      list(
        n_present = ~ sum(!is.na(.x)),
        pct_missing = ~ mean(is.na(.x)) * 100
      )
    )
  ) %>%
  pivot_longer(
    everything(),
    names_to = c("variable", ".value"),
    names_pattern = "^(.*)_(n_present|pct_missing)$"
  ) %>%
  arrange(desc(pct_missing))
```

# 3. Анализ пропусков

## Пропуски основных baseline-переменных

```{r}
#| label: baseline-missingness-table

baseline_missingness <- baseline_patients %>%
  select(any_of(eda_numeric_vars)) %>%
  summarise(
    across(
      everything(),
      list(
        n_observed = ~ sum(!is.na(.x)),
        n_missing = ~ sum(is.na(.x)),
        pct_missing = ~ mean(is.na(.x)) * 100
      )
    )
  ) %>%
  pivot_longer(
    everything(),
    names_to = c("variable", ".value"),
    names_pattern = "^(.*)_(n_observed|n_missing|pct_missing)$"
  ) %>%
  arrange(desc(pct_missing), variable)

baseline_missingness
```

## Пропуски по временным точкам

```{r}
#| label: dynamic-missingness-table

missingness_by_timepoint <- patients_tidy %>%
  select(pat_record_id, timepoint, any_of(eda_dynamic_vars)) %>%
  pivot_longer(
    cols = -c(pat_record_id, timepoint),
    names_to = "variable",
    values_to = "value"
  ) %>%
  group_by(timepoint, variable) %>%
  summarise(
    n_rows = n(),
    n_observed = sum(!is.na(value)),
    n_missing = sum(is.na(value)),
    pct_missing = mean(is.na(value)) * 100,
    .groups = "drop"
  )

missingness_by_timepoint
```

## График пропусков по временным точкам

```{r}
#| label: dynamic-missingness-heatmap
#| fig-width: 10
#| fig-height: 8

missingness_by_timepoint %>%
  ggplot(aes(x = timepoint, y = fct_rev(factor(variable)), fill = pct_missing)) +
  geom_tile() +
  geom_text(aes(label = sprintf("%.0f%%", pct_missing)), size = 3) +
  scale_fill_gradient(
    low = "white",
    high = "grey30",
    limits = c(0, 100),
    name = "Missing"
  ) +
  labs(
    x = "Timepoint",
    y = NULL,
    title = "Доля пропусков по временным точкам"
  ) +
  theme_minimal(base_size = 11) +
  theme(panel.grid = element_blank())
```

## Паттерн пропусков на baseline

```{r}
#| label: baseline-missingness-pattern
#| fig-width: 11
#| fig-height: 8

baseline_missing_long <- baseline_patients %>%
  select(pat_record_id, any_of(eda_numeric_vars)) %>%
  pivot_longer(
    cols = -pat_record_id,
    names_to = "variable",
    values_to = "value"
  ) %>%
  mutate(is_missing = is.na(value))

patient_missing_order <- baseline_missing_long %>%
  group_by(pat_record_id) %>%
  summarise(n_missing = sum(is_missing), .groups = "drop") %>%
  arrange(desc(n_missing), pat_record_id) %>%
  mutate(patient_order = row_number())

baseline_missing_long %>%
  left_join(patient_missing_order, by = "pat_record_id") %>%
  ggplot(aes(x = patient_order, y = fct_rev(factor(variable)), fill = is_missing)) +
  geom_tile() +
  scale_fill_manual(
    values = c(`FALSE` = "white", `TRUE` = "grey25"),
    name = NULL,
    labels = c(`FALSE` = "Есть значение", `TRUE` = "Пропуск")
  ) +
  labs(
    x = "Пациенты, отсортированные по числу пропусков",
    y = NULL,
    title = "Паттерн пропусков основных baseline-переменных"
  ) +
  theme_minimal(base_size = 10) +
  theme(
    panel.grid = element_blank(),
    axis.text.x = element_blank(),
    axis.ticks.x = element_blank(),
    legend.position = "bottom"
  )
```

# 4. Распределения числовых переменных

## Описательные статистики

```{r}
#| label: numeric-summary

numeric_summary <- baseline_patients %>%
  select(any_of(eda_numeric_vars)) %>%
  pivot_longer(
    everything(),
    names_to = "variable",
    values_to = "value"
  ) %>%
  group_by(variable) %>%
  summarise(
    n = sum(!is.na(value)),
    missing_pct = mean(is.na(value)) * 100,
    mean = mean(value, na.rm = TRUE),
    sd = sd(value, na.rm = TRUE),
    median = median(value, na.rm = TRUE),
    q1 = quantile(value, 0.25, na.rm = TRUE, names = FALSE),
    q3 = quantile(value, 0.75, na.rm = TRUE, names = FALSE),
    min = min(value, na.rm = TRUE),
    max = max(value, na.rm = TRUE),
    .groups = "drop"
  ) %>%
  mutate(
    across(
      c(mean, sd, median, q1, q3, min, max, missing_pct),
      ~ round(.x, 2)
    )
  )

numeric_summary
```

## Гистограммы

```{r}
#| label: baseline-histograms
#| fig-width: 13
#| fig-height: 12

baseline_patients %>%
  select(any_of(eda_numeric_vars)) %>%
  pivot_longer(
    everything(),
    names_to = "variable",
    values_to = "value"
  ) %>%
  filter(!is.na(value)) %>%
  ggplot(aes(x = value)) +
  geom_histogram(bins = 30, boundary = 0) +
  facet_wrap(~ variable, scales = "free", ncol = 4) +
  labs(
    x = NULL,
    y = "N",
    title = "Распределения основных baseline-переменных"
  ) +
  theme_minimal(base_size = 10)
```

## Boxplots

```{r}
#| label: baseline-boxplots
#| fig-width: 13
#| fig-height: 12

baseline_patients %>%
  select(any_of(eda_numeric_vars)) %>%
  pivot_longer(
    everything(),
    names_to = "variable",
    values_to = "value"
  ) %>%
  filter(!is.na(value)) %>%
  ggplot(aes(x = "", y = value)) +
  geom_boxplot(outlier.alpha = 0.5) +
  facet_wrap(~ variable, scales = "free_y", ncol = 4) +
  labs(
    x = NULL,
    y = NULL,
    title = "Boxplots основных baseline-переменных"
  ) +
  theme_minimal(base_size = 10) +
  theme(axis.text.x = element_blank(), axis.ticks.x = element_blank())
```

# 5. Потенциальные выбросы

Здесь используется только стандартное диагностическое правило `1.5 × IQR`. Попадание значения в эту таблицу **не означает ошибку данных и не приводит к автоматическому удалению**.

```{r}
#| label: iqr-outlier-summary

baseline_numeric_long <- baseline_patients %>%
  select(pat_record_id, any_of(eda_numeric_vars)) %>%
  pivot_longer(
    cols = -pat_record_id,
    names_to = "variable",
    values_to = "value"
  )

outlier_limits <- baseline_numeric_long %>%
  group_by(variable) %>%
  summarise(
    q1 = quantile(value, 0.25, na.rm = TRUE, names = FALSE),
    q3 = quantile(value, 0.75, na.rm = TRUE, names = FALSE),
    iqr = IQR(value, na.rm = TRUE),
    lower = q1 - 1.5 * iqr,
    upper = q3 + 1.5 * iqr,
    .groups = "drop"
  )

outlier_summary <- baseline_numeric_long %>%
  left_join(outlier_limits, by = "variable") %>%
  mutate(
    is_outlier = !is.na(value) & (value < lower | value > upper)
  ) %>%
  group_by(variable) %>%
  summarise(
    n_observed = sum(!is.na(value)),
    n_iqr_outliers = sum(is_outlier),
    pct_iqr_outliers = 100 * mean(is_outlier[!is.na(value)]),
    lower_iqr_limit = first(lower),
    upper_iqr_limit = first(upper),
    .groups = "drop"
  ) %>%
  arrange(desc(pct_iqr_outliers))

outlier_summary
```

## Исходные значения потенциальных выбросов

```{r}
#| label: iqr-outlier-values

baseline_numeric_long %>%
  left_join(outlier_limits, by = "variable") %>%
  filter(!is.na(value), value < lower | value > upper) %>%
  arrange(variable, desc(value))
```

# 6. Категориальные переменные

```{r}
#| label: categorical-summary

categorical_summary <- baseline_patients %>%
  select(any_of(eda_categorical_vars)) %>%
  mutate(across(everything(), as.character)) %>%
  pivot_longer(
    everything(),
    names_to = "variable",
    values_to = "value"
  ) %>%
  mutate(value = replace_na(value, "<NA>")) %>%
  count(variable, value, name = "n") %>%
  group_by(variable) %>%
  mutate(pct = 100 * n / sum(n)) %>%
  ungroup() %>%
  arrange(variable, desc(n))

categorical_summary
```

```{r}
#| label: categorical-plots
#| fig-width: 12
#| fig-height: 10

categorical_summary %>%
  mutate(value = fct_reorder(value, n)) %>%
  ggplot(aes(x = n, y = value)) +
  geom_col() +
  facet_wrap(~ variable, scales = "free_y", ncol = 3) +
  labs(
    x = "N",
    y = NULL,
    title = "Распределение основных категориальных baseline-переменных"
  ) +
  theme_minimal(base_size = 10)
```

# 7. Базовая коррелограмма

Корреляции здесь используются только как разведочная характеристика данных. Используется Spearman с `pairwise.complete.obs`; число доступных пар для каждой ячейки выводится отдельно. Углублённая работа со структурой корреляций будет выполняться в отдельном файле анализа структуры данных.

## Подготовка матрицы

```{r}
#| label: basic-correlation-prep

corr_data <- baseline_patients %>%
  select(any_of(eda_numeric_vars)) %>%
  select(
    where(
      ~ is.numeric(.x) &&
        sum(!is.na(.x)) >= 3 &&
        n_distinct(.x[!is.na(.x)]) >= 2
    )
  )

corr_matrix <- cor(
  corr_data,
  use = "pairwise.complete.obs",
  method = "spearman"
)

not_missing <- !is.na(as.matrix(corr_data))
pairwise_n <- t(not_missing) %*% not_missing

corr_order <- colnames(corr_matrix)
```

## Коррелограмма

```{r}
#| label: basic-correlation-plot
#| fig-width: 11
#| fig-height: 10

corr_long <- as.data.frame(corr_matrix, check.names = FALSE) %>%
  rownames_to_column("var_y") %>%
  pivot_longer(
    -var_y,
    names_to = "var_x",
    values_to = "rho"
  ) %>%
  mutate(
    x_id = match(var_x, corr_order),
    y_id = match(var_y, corr_order)
  ) %>%
  filter(y_id >= x_id) %>%
  mutate(
    var_x = factor(var_x, levels = corr_order),
    var_y = factor(var_y, levels = rev(corr_order))
  )

corr_long %>%
  ggplot(aes(x = var_x, y = var_y, fill = rho)) +
  geom_tile() +
  geom_text(
    aes(label = if_else(abs(rho) >= 0.30, sprintf("%.2f", rho), "")),
    size = 2.6
  ) +
  scale_fill_gradient2(
    low = "grey20",
    mid = "white",
    high = "grey70",
    midpoint = 0,
    limits = c(-1, 1),
    name = "Spearman\nρ"
  ) +
  labs(
    x = NULL,
    y = NULL,
    title = "Базовая коррелограмма исходных числовых показателей",
    subtitle = "Подписаны |ρ| ≥ 0.30"
  ) +
  theme_minimal(base_size = 10) +
  theme(
    panel.grid = element_blank(),
    axis.text.x = element_text(angle = 60, hjust = 1)
  )
```

## Число наблюдений в попарных корреляциях

```{r}
#| label: basic-correlation-pairwise-n

as.data.frame(pairwise_n, check.names = FALSE) %>%
  rownames_to_column("variable")
```

# 8. Полнота исходных точек для парного анализа

Этот раздел не анализирует динамику; он проверяет наличие исходных реестровых точек `m12h_0h` и `48h_72h`.

```{r}
#| label: source-timepoint-pair-completeness

source_timepoint_presence <- patients_tidy %>%
  filter(timepoint %in% c("m12h_0h", "48h_72h")) %>%
  distinct(pat_record_id, timepoint) %>%
  mutate(present = TRUE) %>%
  pivot_wider(
    names_from = timepoint,
    values_from = present,
    values_fill = FALSE
  )

source_timepoint_completeness <- patients_tidy %>%
  distinct(pat_record_id) %>%
  left_join(source_timepoint_presence, by = "pat_record_id") %>%
  mutate(
    m12h_0h = coalesce(m12h_0h, FALSE),
    `48h_72h` = coalesce(`48h_72h`, FALSE)
  ) %>%
  mutate(
    pair_status = case_when(
      m12h_0h & `48h_72h` ~ "Обе точки",
      m12h_0h & !`48h_72h` ~ "Только baseline",
      !m12h_0h & `48h_72h` ~ "Только follow-up",
      TRUE ~ "Нет точек"
    )
  ) %>%
  count(pair_status, name = "n_patients") %>%
  mutate(pct = 100 * n_patients / sum(n_patients))

source_timepoint_completeness
```
