---
title: "2Reg — descriptive tables"
format:
  html:
    toc: true
    number-sections: true
execute:
  echo: false
  warning: false
  message: false
  cache: true
---

# Входные данные и предварительные условия

Этот файл не зависит от других аналитических QMD-файлов.

Необходимые входные данные ETL считываются только из RDS-файлов:

data/patients_tidy.rds
data/HA_tidy.rds

Словарь меток data/2Reg_Dictionary_tidy.xlsx используется только для отображения подписей.

# Setup

```{r}
#| label: setup
#| include: false
#| cache: false

suppressPackageStartupMessages({
  library(readxl)
  library(dplyr)
  library(tidyr)
  library(stringr)
  library(tibble)
  library(purrr)
  library(lubridate)
  library(gtsummary)
  library(flextable)
  library(rlang)
})

source("R/analysis_helpers.R")

DATA_DIR <- "data"
ANALYSIS_DATA_DIR <- file.path(DATA_DIR, "analysis")
TABLES_DIR <- "tables"

dir.create(ANALYSIS_DATA_DIR, showWarnings = FALSE, recursive = TRUE)
dir.create(TABLES_DIR, showWarnings = FALSE, recursive = TRUE)

patients_rds <- pick_path(c(
  file.path(DATA_DIR, "patients_tidy.rds"),
  file.path("/mnt/data", DATA_DIR, "patients_tidy.rds"),
  "patients_tidy.rds"
))

ha_rds <- pick_path(c(
  file.path(DATA_DIR, "HA_tidy.rds"),
  file.path("/mnt/data", DATA_DIR, "HA_tidy.rds"),
  "HA_tidy.rds"
))

dict_file <- pick_path(c(
  file.path(DATA_DIR, "2Reg_Dictionary_tidy.xlsx"),
  file.path("/mnt/data", DATA_DIR, "2Reg_Dictionary_tidy.xlsx"),
  "2Reg_Dictionary_tidy.xlsx"
))

patients_tidy <- readRDS(patients_rds)
HA_tidy <- readRDS(ha_rds)

assert_columns(
  patients_tidy,
  c(
    "CT_count", "LPS_count", "devices_total",
    "RRT_required_baseline", "MV_required_baseline",
    "antibiotics_started_bin"
  ),
  "patients_tidy"
)

assert_columns(
  HA_tidy,
  c(
    "HA_anticoagulation_cat", "HA_with_RRT_bin",
    "HA_adverse_effects_recorded_bin"
  ),
  "HA_tidy"
)

dict <- read_dictionary_labels(dict_file)
dict_pat <- dict %>%
  filter(dataset == "patients", kind %in% c("static", "time"))
dict_ha <- dict %>%
  filter(dataset == "ha", !is.na(short), short != "") %>%
  group_by(short) %>%
  summarise(ru = first(na.omit(ru)), .groups = "drop")

ru_map <- make_ru_map(dict, "patients")
```

# Patient summary

```{r}
#| label: gtsummary-patients

tp_top <- "m12h_0h"
tps_bottom <- c("m12h_0h", "48h_72h", "4d_6d", "7d_10d")
show_antibiotics <- FALSE

pt_top <- patients_tidy %>%
  filter(timepoint == tp_top) %>%
  distinct(pat_record_id, .keep_all = TRUE) %>%
  mutate(
    vasopressors_if_used = case_when(
      str_to_lower(vasopressors_if_used) == "да" ~ "Да",
      str_to_lower(vasopressors_if_used) == "нет" ~ "Нет",
      TRUE ~ NA_character_
    ),
    vasopressors_if_used = factor(vasopressors_if_used, levels = c("Да", "Нет")),
    SIC_positive = case_when(
      SIC_positive == 1 ~ "Да",
      SIC_positive == 0 ~ "Нет",
      TRUE ~ NA_character_
    ) %>% factor(levels = c("Да", "Нет"))
  )

if (isTRUE(show_antibiotics)) {
  pt_top <- pt_top %>%
    mutate(
      antibiotics_started = case_when(
        antibiotics_started_bin == 1L ~ "Да",
        antibiotics_started_bin == 0L ~ "Нет",
        TRUE ~ NA_character_
      ),
      antibiotics_started = factor(antibiotics_started, levels = c("Да", "Нет"))
    )
}

pt_top <- pt_top %>%
  mutate(
    CT_count_pos = if_else(CT_count > 0, CT_count, NA_integer_),
    LPS_count_pos = if_else(LPS_count > 0, LPS_count, NA_integer_),
    devices_total_pos = if_else(devices_total > 0, devices_total, NA_integer_),
    RRT_if_used = case_when(
      RRT_required_baseline == 1L ~ "Да",
      RRT_required_baseline == 0L ~ "Нет",
      TRUE ~ NA_character_
    ),
    MV_if_used = case_when(
      MV_required_baseline == 1L ~ "Да",
      MV_required_baseline == 0L ~ "Нет",
      TRUE ~ NA_character_
    ),
    RRT_if_used = factor(RRT_if_used, levels = c("Да", "Нет")),
    MV_if_used = factor(MV_if_used, levels = c("Да", "Нет")),
    pat_gram_stain = pat_gram_stain_for_tables(pat_gram_stain)
  )

vars_top <- c(
  "age_yr", "sex", "BMI", "ICU_6_month_history", "from_other_ICU_transfer",
  "icu_to_HA1_hours", "ICU_to_antibiotics_dt", "antibiotics_to_HA1_hours",
  "vasopressors_if_used", "RRT_if_used", "MV_if_used", "charlson_index",
  "pat_bacteremia", "pat_gram_stain", "pat_fungal",
  "CT_count_pos", "LPS_count_pos", "devices_total_pos",
  "HA_efficency_CGI_E", "outcome"
)

lbl_top <- list(
  age_yr = ru_or("age_yr", ru_map),
  sex = ru_or("sex", ru_map),
  BMI = ru_or("BMI", ru_map),
  ICU_6_month_history = ru_or("ICU_6_month_history", ru_map),
  from_other_ICU_transfer = ru_or("from_other_ICU_transfer", ru_map),
  icu_to_HA1_hours = "Время между поступлением в ОРИТ и началом ГС, ч",
  ICU_to_antibiotics_dt = "Время от поступления в ОРИТ до начала АБ-терапии, ч",
  antibiotics_to_HA1_hours = "Время от начала АБ-терапии до первой ГС, ч",
  vasopressors_if_used = "Потребность в вазопрессорах",
  RRT_if_used = "Потребность в ЗПТ",
  MV_if_used = "Потребность в ИВЛ",
  charlson_index = ru_or("charlson_index", ru_map),
  pat_bacteremia = ru_or("pat_bacteremia", ru_map),
  pat_gram_stain = "Бактериальная флора по Граму",
  pat_fungal = ru_or("pat_fungal", ru_map),
  CT_count_pos = "Устройств CT на пациента, n",
  LPS_count_pos = "Устройств LPS на пациента, n",
  devices_total_pos = "Всего устройств на пациента, n",
  HA_efficency_CGI_E = ru_or("HA_efficency_CGI_E", ru_map),
  outcome = ru_or("outcome", ru_map)
)

if (isTRUE(show_antibiotics) && "antibiotics_started" %in% names(pt_top)) {
  vars_top <- c(vars_top, "antibiotics_started")
  lbl_top$antibiotics_started <- "Антибиотики начаты (дата заполнена)"
}

lbl_top <- lbl_top[names(lbl_top) %in% vars_top]

stat_top <- list(
  all_continuous() ~ "{median} ({p25}, {p75})",
  all_categorical() ~ "{p}% ({n})"
)

tbl_top <- pt_top %>%
  select(any_of(vars_top)) %>%
  tbl_summary(
    type = list(
      any_of(c("vasopressors_if_used", "RRT_if_used", "MV_if_used")) ~ "dichotomous"
    ),
    value = list(
      any_of(c("vasopressors_if_used", "RRT_if_used", "MV_if_used")) ~ "Да"
    ),
    statistic = stat_top,
    label = lbl_top,
    missing = "no"
  )
```

## Indications from patients_tidy RDS

```{r}
#| label: gtsummary-indications

indication_labels <- c(
  ind_bin_bacteremia = "Бактериемия (подтвержденная или подозреваемая)",
  ind_bin_rhabdomyolysis = "Рабдомиолиз",
  ind_bin_sepsis = "Сепсис (подтвержденный или подозреваемый)",
  ind_bin_ischemia_reperfusion_injury = "Ишемия-реперфузионное повреждение",
  ind_bin_septic_shock = "Септический шок",
  ind_bin_massive_tissue_necrosis = "Массивный некроз тканей",
  ind_bin_capillary_leak_syndrome = "Синдром капиллярной утечки",
  ind_bin_acute_liver_failure = "Острая печёночная недостаточность",
  ind_bin_multiorgan_failure = "Синдром полиорганной недостаточности (СПОН)",
  ind_bin_acute_kidney_injury = "Острая почечная недостаточность",
  ind_bin_elevated_lactate = "Повышенный уровень лактата",
  ind_bin_systemic_inflammatory_response = "Синдром системного воспалительного ответа (ССВР)",
  ind_bin_elevated_inflammatory_markers = "Повышенный уровень маркеров воспаления",
  ind_bin_endogenous_intoxication = "Эндогенная интоксикация",
  ind_bin_other = "Другое"
)

ind_cols <- intersect(names(indication_labels), names(pt_top))

tbl_indications <- NULL

if (length(ind_cols) > 0) {
  ind_order <- pt_top %>%
    summarise(across(all_of(ind_cols), ~ sum(.x == 1, na.rm = TRUE))) %>%
    pivot_longer(everything(), names_to = "variable", values_to = "n_yes") %>%
    arrange(desc(n_yes), variable) %>%
    pull(variable)

  ind_data <- pt_top %>%
    select(all_of(ind_order)) %>%
    mutate(
      across(
        everything(),
        ~ case_when(
          .x == 1 ~ "Да",
          .x == 0 ~ "Нет",
          TRUE ~ NA_character_
        ) %>% factor(levels = c("Да", "Нет"))
      )
    )

  tbl_indications <- ind_data %>%
    tbl_summary(
      type = everything() ~ "dichotomous",
      value = everything() ~ "Да",
      statistic = all_categorical() ~ "{p}% ({n})",
      label = rlang::set_names(as.list(unname(indication_labels[ind_order])), ind_order),
      missing = "no"
    )
}
```

## Timepoint parameters

```{r}
#| label: gtsummary-timepoints

pt_bottom <- patients_tidy %>%
  filter(timepoint %in% tps_bottom) %>%
  mutate(
    timepoint = factor(timepoint, levels = tps_bottom),
    SIC_positive = case_when(
      SIC_positive == 1 ~ "Да",
      SIC_positive == 0 ~ "Нет",
      TRUE ~ NA_character_
    ) %>% factor(levels = c("Да", "Нет"))
  ) %>%
  distinct(pat_record_id, timepoint, .keep_all = TRUE)

vars_bottom <- c(
  "SOFA", "VIS2020", "PaFiO2_calc", "INR", "SIC_score", "SIC_positive",
  "lactate", "creatinine", "albumin", "C_react_protein", "procalcitonin",
  "D_dimer", "fibrinogen", "bilirubin_total", "leucocytes", "lymphocytes",
  "neutrophils", "NLR", "thrombocytes"
)

lbl_bottom <- list(
  SOFA = ru_or("SOFA", ru_map),
  VIS2020 = ru_or("VIS2020", ru_map),
  PaFiO2_calc = paste0(ru_or("PaFiO2", ru_map), " (расч. по SpFiO2)"),
  INR = "МНО",
  SIC_score = "Индекс SIC, баллы",
  SIC_positive = "SIC-положительный статус",
  lactate = lab_u(ru_or("lactate", ru_map), unit_mode(pt_bottom$lactate_unit)),
  creatinine = lab_u(ru_or("creatinine", ru_map), unit_mode(pt_bottom$creatinine_unit)),
  albumin = lab_u(ru_or("albumin", ru_map), unit_mode(pt_bottom$albumin_unit)),
  C_react_protein = lab_u(ru_or("C_react_protein", ru_map), unit_mode(pt_bottom$C_react_protein_unit)),
  procalcitonin = lab_u(ru_or("procalcitonin", ru_map), unit_mode(pt_bottom$procalcitonin_unit)),
  D_dimer = lab_u(ru_or("D_dimer", ru_map), unit_mode(pt_bottom$D_dimer_unit)),
  fibrinogen = lab_u(ru_or("fibrinogen", ru_map), unit_mode(pt_bottom$fibrinogen_unit)),
  bilirubin_total = lab_u(ru_or("bilirubin_total", ru_map), unit_mode(pt_bottom$bilirubin_total_unit)),
  leucocytes = ru_or("leucocytes", ru_map),
  lymphocytes = ru_or("lymphocytes", ru_map),
  neutrophils = ru_or("neutrophils", ru_map),
  NLR = "NLR (нейтрофилы/лимфоциты)",
  thrombocytes = ru_or("thrombocytes", ru_map)
)

lbl_bottom <- lbl_bottom[names(lbl_bottom) %in% vars_bottom]

tbl_bottom <- pt_bottom %>%
  select(timepoint, any_of(vars_bottom)) %>%
  tbl_summary(
    by = timepoint,
    type = list(any_of("SIC_positive") ~ "dichotomous"),
    value = list(any_of("SIC_positive") ~ "Да"),
    statistic = list(
      all_continuous() ~ "{median} ({p25}, {p75})",
      all_categorical() ~ "{p}% ({n})"
    ),
    digits = list(NLR ~ 2),
    label = lbl_bottom,
    missing = "no"
  )

patient_tables <- list(tbl_top)
patient_headers <- c("Общие характеристики")

if (!is.null(tbl_indications)) {
  patient_tables <- c(patient_tables, list(tbl_indications))
  patient_headers <- c(patient_headers, "Показания к гемосорбции")
}

patient_tables <- c(patient_tables, list(tbl_bottom))
patient_headers <- c(patient_headers, "Параметры по временным точкам")

tbl_pat <- tbl_stack(patient_tables, group_header = patient_headers) %>%
  modify_table_styling(rows = row_type == "label", columns = label, text_format = "bold") %>%
  modify_table_styling(rows = row_type %in% c("group_header", "group"), columns = label, text_format = "bold") %>%
  modify_caption("**2Reg: сводная таблица по пациентам**") %>%
  modify_header(label = "**Параметр**")

tbl_pat
```

# VIS summary

```{r}
#| label: gtsummary-vis

tbl_vis <- patients_tidy %>%
  select(timepoint, any_of(c("VIS2020", "VIS2020_0_excl"))) %>%
  tbl_summary(
    by = timepoint,
    type = list(all_continuous() ~ "continuous"),
    statistic = list(all_continuous() ~ "{median} ({p25}, {p75})"),
    label = list(
      VIS2020 ~ "VIS2020",
      VIS2020_0_excl ~ "VIS2020_0_excl"
    ),
    missing = "no"
  )

tbl_vis
```

# Hemoperfusion summary

```{r}
#| label: gtsummary-ha

`%||%` <- function(x, y) {
  if (!is.null(x) && length(x) && !is.na(x) && as.character(x) != "") x else y
}

ha_label_map <- tibble::deframe(dict_ha)
label_list <- rlang::set_names(as.list(ha_label_map), names(ha_label_map))

ha_proc <- HA_tidy %>%
  mutate(
    rrt_grp = case_when(
      HA_with_RRT_bin == 1L ~ "В комбинации с ЗПТ",
      HA_with_RRT_bin == 0L ~ "Изолированная гемосорбция",
      TRUE ~ NA_character_
    ) %>% factor(levels = c("В комбинации с ЗПТ", "Изолированная гемосорбция")),
    adverse_effects_filled = case_when(
      HA_adverse_effects_recorded_bin == 1L ~ "Да",
      HA_adverse_effects_recorded_bin == 0L ~ "Нет",
      TRUE ~ NA_character_
    )
  )

ha_tbl_data <- ha_proc %>%
  select(
    rrt_grp,
    HA_cartrige_type,
    HA_duration,
    HA_avg_blood_flow,
    HA_anticoagulation_cat,
    adverse_effects_filled
  )

n_all <- nrow(ha_tbl_data)
n_rrt <- sum(ha_tbl_data$rrt_grp == "В комбинации с ЗПТ", na.rm = TRUE)
n_iso <- sum(ha_tbl_data$rrt_grp == "Изолированная гемосорбция", na.rm = TRUE)

tbl_ha_gtsummary_compact <- ha_tbl_data %>%
  tbl_summary(
    by = rrt_grp,
    statistic = list(
      all_continuous() ~ "{median} ({p25}, {p75})",
      all_categorical() ~ "{p}% ({n})"
    ),
    missing = "no",
    sort = all_categorical() ~ "frequency",
    label = c(
      label_list,
      list(
        HA_anticoagulation_cat = ha_label_map[["HA_anticoagulation"]] %||% "Антикоагуляция",
        adverse_effects_filled = "Нежелательные явления: указано"
      )
    )
  ) %>%
  add_overall(last = FALSE) %>%
  modify_header(
    label ~ "**Параметр**",
    stat_0 ~ paste0("**All (N=", n_all, ")**"),
    stat_1 ~ paste0("**В комбинации с ЗПТ (N=", n_rrt, ")**"),
    stat_2 ~ paste0("**Изолированная гемосорбция (N=", n_iso, ")**")
  ) %>%
  modify_caption("**Сводная таблица по сорбциям**") %>%
  bold_labels()

tbl_ha_gtsummary_compact
```

# Save reusable descriptive objects

```{r}
#| label: save-descriptive

saveRDS(
  list(
    tbl_pat = tbl_pat,
    tbl_vis = tbl_vis,
    tbl_ha_gtsummary_compact = tbl_ha_gtsummary_compact
  ),
  file.path(ANALYSIS_DATA_DIR, "descriptive_tables.rds")
)
```
