---
title: "2Reg — severity ranks and numeric outcome"
format:
  html:
    toc: true
    number-sections: true
execute:
  echo: false
  warning: false
  message: false
---

# Входные данные и предварительные условия

Необходимые входные данные ETL:

data/patients_tidy.rds

Дополнительный источник настроек:

Google-таблица Dictionary — правила для baseline-rank и градации силы ассоциаций.

Файл не изменяет и не перезаписывает patients_tidy.rds.


# Setup

```{r}
#| label: setup
#| include: false
#| cache: false

# Загружаем библиотеки и общие вспомогательные функции проекта.
# Определяем папки для входных и выходных данных и создаём их при необходимости.
# Читаем финальный ETL-датасет patients_tidy.
#
# Baseline для расчёта severity index — зарегистрированная точка m12h_0h.
# Метод коррекции весов за избыточность — сумма квадратов попарных корреляций.
# Правила включения переменных, референсные значения и сила ассоциации
# далее читаются из Google Dictionary.

suppressPackageStartupMessages({
  library(dplyr)
  library(tidyr)
  library(stringr)
  library(tibble)
  library(purrr)
  library(openxlsx)
  library(googlesheets4)
})

source("R/analysis_helpers.R")

DATA_DIR <- "data"
ANALYSIS_DATA_DIR <- file.path(DATA_DIR, "analysis")
TABLES_DIR <- "tables"

dir.create(ANALYSIS_DATA_DIR, showWarnings = FALSE, recursive = TRUE)
dir.create(TABLES_DIR, showWarnings = FALSE, recursive = TRUE)

patients_rds <- pick_path(c(
  file.path(DATA_DIR, "patients_tidy.rds"),
  file.path("/mnt/data", DATA_DIR, "patients_tidy.rds"),
  "patients_tidy.rds"
))

patients_tidy <- readRDS(patients_rds)

baseline_timepoint_for_ranks <- "m12h_0h"
baseline_redundancy_method <- "row_sum_r2"

dictionary_url <- "https://docs.google.com/spreadsheets/d/1bsOuvblNg1l3tNiAV8Se_Kf4_IcQjsRtxISyNzoQqLw/edit"
dictionary_sheet <- "Dictionary"

to_num <- num_from_any
```

# Build baseline severity ranks

```{r}
#| label: baseline-severity-ranks

# Проверяем, что в patients_tidy есть минимально необходимые поля:
# идентификатор пациента и timepoint.
# При отсутствии этих полей расчёт прекращается.

required_rank_cols <- c("pat_record_id", "timepoint")
missing_rank_cols <- setdiff(required_rank_cols, names(patients_tidy))
if (length(missing_rank_cols) > 0) {
  stop("Для расчета baseline ranks в patients_tidy нет колонок: ",
       paste(missing_rank_cols, collapse = ", "))
}

# Вспомогательные функции приводят значения из Dictionary и patients_tidy
# к единому виду перед сравнением:
# - убирают лишние пробелы;
# - переводят пустые строки в NA;
# - приводят текстовые категории к нижнему регистру;
# - удаляют пояснения в скобках;
# - позволяют задавать несколько референсных категорий через "|".
#
# Это нужно, чтобы, например, "Нет", " нет " и "НЕТ"
# интерпретировались одинаково.

clean_text_rank <- function(x) {
  x <- as.character(x)
  x <- stringr::str_replace_all(x, "\\u00A0", " ")
  x <- stringr::str_squish(x)
  x[x == ""] <- NA_character_
  x
}

clean_choice_rank <- function(x) {
  stringr::str_to_lower(clean_text_rank(x))
}

normalise_category_rank <- function(x) {
  x <- clean_choice_rank(x)
  # В референсной ячейке допускаем комментарий в скобках после уровня.
  # Например: "ж (если используется как ковариата)" -> "ж".
  x <- sub("\\s*\\(.*$", "", x)
  stringr::str_squish(x)
}

normalise_reference_levels_rank <- function(x) {
  x <- normalise_category_rank(x)
  if (length(x) != 1L || is.na(x) || !nzchar(x)) return(NA_character_)
  levels <- trimws(strsplit(x, "|", fixed = TRUE)[[1]])
  levels <- levels[nzchar(levels)]
  if (length(levels) == 0L) return(NA_character_)
  paste(unique(levels), collapse = "|")
}

is_reference_level_rank <- function(value, reference_levels) {
  if (length(value) != 1L || length(reference_levels) != 1L ||
      is.na(value) || is.na(reference_levels)) {
    return(FALSE)
  }
  value %in% strsplit(reference_levels, "|", fixed = TRUE)[[1]]
}

# Отдельно определяем категории, которые означают отсутствие клинической
# информации ("нет данных", "неизвестно", "не оценивалось" и т.п.).
# Они далее получают NA, а не ранг тяжести 0 или 1.

is_nonclinical_category_rank <- function(value) {
  value %in% c(
    "n/a", "na", "неизвестно", "нет данных",
    "не оценивалось", "не оценивалось/нет данных",
    "посев не проводился", "unknown", "missing"
  )
}

# Преобразуем референс для числовой переменной из текста Dictionary
# в формальное правило расчёта расстояния от оптимума.
#
# Если найдено одно число:
#   например "0" -> optimum = 0 ("center").
#
# Если найдены два числа:
#   например "35–50" -> оптимальным считается весь интервал 35–50.
#
# Эти правила далее используются для перевода исходных значений
# разных показателей в единую концепцию "расстояния от оптимума".

parse_numeric_reference_rank <- function(x) {
  empty_rule <- function() {
    tibble::tibble(
      rule_type = NA_character_,
      lower_optimum = NA_real_,
      upper_optimum = NA_real_,
      optimal_center = NA_real_
    )
  }
  
  x <- clean_text_rank(x)
  if (length(x) != 1L || is.na(x) || !nzchar(x)) return(empty_rule())
  
  x <- stringr::str_replace_all(x, ",", ".")
  numbers_text <- regmatches(
    x,
    gregexpr("\\d+(?:\\.\\d+)?", x, perl = TRUE)
  )[[1]]
  if (length(numbers_text) == 0L) return(empty_rule())
  
  numbers <- suppressWarnings(as.numeric(numbers_text))
  numbers <- numbers[!is.na(numbers)]
  
  if (length(numbers) == 1L) {
    return(tibble::tibble(
      rule_type = "center",
      lower_optimum = NA_real_,
      upper_optimum = NA_real_,
      optimal_center = numbers[1]
    ))
  }
  
  if (length(numbers) == 2L) {
    return(tibble::tibble(
      rule_type = "interval",
      lower_optimum = min(numbers),
      upper_optimum = max(numbers),
      optimal_center = NA_real_
    ))
  }
  
  empty_rule()
}

# Читаем Google Dictionary, который задаёт конфигурацию severity index.
# Из него берутся:
# - какие переменные включать;
# - тип переменной;
# - референсный уровень / уровень наименьшего риска;
# - заданная сила ассоциации.

options(gargle_oauth_cache = TRUE)
googlesheets4::gs4_auth(email = TRUE, scopes = "spreadsheets.readonly")

dictionary_raw <- googlesheets4::read_sheet(
  ss = dictionary_url,
  sheet = dictionary_sheet,
  na = c("", "NA", "N/A")
)

# Проверяем структуру Dictionary.
# Если отсутствует хотя бы одно поле, необходимое для построения индекса,
# расчёт прекращается, чтобы не использовать неполные правила.

required_dictionary_columns <- c(
  "Название",
  "Имя переменной",
  "Тип переменной",
  "Казуальный тип",
  "Включать в baseline_rank_vars",
  "Единица в датасете",
  "Референсный уровень / уровень наименьшего риска",
  "Сила ассоциации"
)

missing_dictionary_columns <- setdiff(required_dictionary_columns, names(dictionary_raw))
if (length(missing_dictionary_columns) > 0) {
  stop("В Google Dictionary отсутствуют колонки: ",
       paste(missing_dictionary_columns, collapse = ", "))
}

# Отбираем из Dictionary кандидатов для baseline severity index.
#
# В расчёт включаются только переменные:
# - относящиеся к baseline;
# - типа numeric, binary или factor;
# - явно отмеченные "Включать в baseline_rank_vars = Да".
#
# Для каждой переменной сохраняем её референсное значение
# и заданную в Dictionary силу ассоциации.

baseline_candidates <- dictionary_raw %>%
  dplyr::transmute(
    variable = clean_text_rank(.data[["Имя переменной"]]),
    label = clean_text_rank(.data[["Название"]]),
    data_type = clean_choice_rank(.data[["Тип переменной"]]),
    causal_type = clean_choice_rank(.data[["Казуальный тип"]]),
    rank_flag = clean_choice_rank(.data[["Включать в baseline_rank_vars"]]),
    unit = clean_text_rank(.data[["Единица в датасете"]]),
    optimum_reference = clean_text_rank(
      .data[["Референсный уровень / уровень наименьшего риска"]]
    ),
    association_strength = to_num(.data[["Сила ассоциации"]])
  ) %>%
  dplyr::filter(
    causal_type == "baseline",
    data_type %in% c("numeric", "binary", "factor"),
    rank_flag == "да",
    !is.na(variable)
  )

if (nrow(baseline_candidates) == 0L) {
  stop("В Dictionary нет baseline-переменных с `Включать в baseline_rank_vars = Да`.")
}

# Проверяем заданную силу ассоциации.
# Для каждой включённой переменной она должна быть числом >= 0.
# Позже этот коэффициент будет напрямую участвовать в расчёте веса:
# чем выше association_strength, тем больший потенциальный вклад
# переменная получает в severity index.

invalid_association_strength <- baseline_candidates %>%
  dplyr::filter(
    is.na(association_strength) |
      !is.finite(association_strength) |
      association_strength < 0
  )

if (nrow(invalid_association_strength) > 0L) {
  stop(
    "Для всех baseline rank variables должна быть задана неотрицательная `Сила ассоциации`. Проверьте: ",
    paste(invalid_association_strength$variable, collapse = ", ")
  )
}

# Проверяем, что каждая переменная имеет только одно правило в Dictionary.
# Дубли сделали бы выбор референса и веса неоднозначным.

if (anyDuplicated(baseline_candidates$variable) > 0L) {
  stop(
    "В Dictionary есть дублирующиеся baseline rank rules для: ",
    paste(unique(baseline_candidates$variable[duplicated(baseline_candidates$variable)]), collapse = ", ")
  )
}

numeric_rules <- dplyr::bind_rows(
  lapply(baseline_candidates$optimum_reference, parse_numeric_reference_rank)
)

# Преобразуем текстовые правила Dictionary в формальные правила ранжирования.
#
# Для numeric:
# - одно референсное число -> оптимальный центр;
# - два числа -> оптимальный интервал.
#
# Для binary/factor:
# - сохраняется референсная категория (или несколько категорий).
#
# Одновременно проверяем, что каждая указанная переменная
# действительно существует в patients_tidy.

rank_rules <- baseline_candidates %>%
  dplyr::bind_cols(numeric_rules) %>%
  dplyr::mutate(
    reference_levels = vapply(
      optimum_reference,
      normalise_reference_levels_rank,
      character(1)
    ),
    rule_type = dplyr::case_when(
      data_type == "numeric" ~ rule_type,
      data_type %in% c("binary", "factor") & !is.na(reference_levels) ~ "reference_level",
      TRUE ~ NA_character_
    ),
    variable_exists = variable %in% names(patients_tidy)
  )

invalid_rank_rules <- rank_rules %>%
  dplyr::filter(!variable_exists | is.na(rule_type))
if (nrow(invalid_rank_rules) > 0L) {
  stop(
    "Проверьте ранжируемые переменные в Dictionary: ",
    paste(
      paste0(
        invalid_rank_rules$variable,
        " [reference: ",
        dplyr::coalesce(invalid_rank_rules$optimum_reference, "<пусто>"),
        "; exists: ", invalid_rank_rules$variable_exists, "]"
      ),
      collapse = ", "
    )
  )
}

# SOFA и VIS2020 считаются обязательными компонентами baseline severity index.
# Для обоих ожидается:
# - numeric тип;
# - оптимальное значение = 0.
#
# Это защищает от случайного исключения этих показателей
# или неправильного задания направления тяжести в Dictionary.

mandatory_rank_vars <- c("SOFA", "VIS2020")
missing_mandatory_ranks <- setdiff(mandatory_rank_vars, rank_rules$variable)
if (length(missing_mandatory_ranks) > 0L) {
  stop(
    "SOFA и VIS2020 должны быть включены в baseline ranks. В Dictionary не хватает: ",
    paste(missing_mandatory_ranks, collapse = ", ")
  )
}

mandatory_bad_reference <- rank_rules %>%
  dplyr::filter(variable %in% mandatory_rank_vars) %>%
  dplyr::filter(data_type != "numeric" | optimum_reference != "0" | rule_type != "center")
if (nrow(mandatory_bad_reference) > 0L) {
  stop("Для SOFA и VIS2020 ожидается numeric reference = 0 в Dictionary.")
}

# Оставляем только исходную точку m12h_0h:
# все компоненты severity index должны характеризовать одного пациента
# в одном и том же baseline-состоянии.
#
# Дополнительно проверяем, что на каждого пациента приходится
# не более одной baseline-строки.

patients_baseline_for_ranks <- patients_tidy %>%
  dplyr::filter(timepoint == baseline_timepoint_for_ranks, !is.na(pat_record_id))

if (nrow(patients_baseline_for_ranks) == 0L) {
  stop("Нет строк patients_tidy с timepoint == ", baseline_timepoint_for_ranks)
}

duplicate_rank_ids <- patients_baseline_for_ranks %>%
  dplyr::count(pat_record_id, name = "n_rows") %>%
  dplyr::filter(n_rows > 1L)
if (nrow(duplicate_rank_ids) > 0L) {
  stop(
    "Для рангов найдено более одной baseline-строки на пациента. Примеры ID: ",
    paste(head(duplicate_rank_ids$pat_record_id, 10L), collapse = ", ")
  )
}

# Переводим baseline-показатели в long-format:
# одна строка = один пациент × одна переменная.
#
# К каждому наблюдаемому значению присоединяем его правило из Dictionary.
# Такой формат позволяет одинаково обработать все компоненты индекса,
# несмотря на разные исходные единицы измерения и типы данных.

baseline_rank_long <- patients_baseline_for_ranks %>%
  dplyr::select(pat_record_id, dplyr::all_of(rank_rules$variable)) %>%
  tidyr::pivot_longer(
    cols = -pat_record_id,
    names_to = "variable",
    values_to = "value",
    values_transform = list(value = as.character)
  ) %>%
  dplyr::left_join(rank_rules, by = "variable") %>%
  dplyr::mutate(
    numeric_value = suppressWarnings(as.numeric(as.character(value))),
    category_value = normalise_category_rank(value),
    category_is_nonclinical = is_nonclinical_category_rank(category_value),

    category_is_reference = mapply(
      is_reference_level_rank,
      category_value,
      reference_levels
    ),
# Для каждого значения рассчитываем расстояние от заданного оптимума.
#
# Numeric с оптимальным интервалом:
# - внутри интервала distance = 0;
# - вне интервала distance = расстояние до ближайшей границы.
#
# Numeric с одним оптимальным значением:
# - distance = абсолютное отклонение от оптимума.
#
# Binary/factor:
# - референсная категория -> 0;
# - любая другая клиническая категория -> 1;
# - отсутствие/неизвестность данных -> NA.
#
# Поэтому после этого шага для всех переменных выполняется единая логика:
# 0 = оптимальное состояние,
# большее значение = большее отклонение от оптимума.

    distance_to_optimum = dplyr::case_when(
      data_type == "numeric" & is.na(numeric_value) ~ NA_real_,

      data_type == "numeric" & rule_type == "interval" ~
        pmax(
          lower_optimum - numeric_value,
          numeric_value - upper_optimum,
          0
        ),

      data_type == "numeric" & rule_type == "center" ~
        abs(numeric_value - optimal_center),

      data_type %in% c("binary", "factor") &
        (is.na(category_value) | category_is_nonclinical) ~ NA_real_,

      data_type %in% c("binary", "factor") &
        category_is_reference ~ 0,

      data_type %in% c("binary", "factor") ~ 1
    )
  ) %>%

  # Внутри каждой переменной ранжируем положительные расстояния от оптимума.
#
# Оптимальное значение всегда получает raw rank = 0.
# Остальные значения получают dense rank:
# одинаковое расстояние -> одинаковый ранг,
# большее расстояние -> больший ранг.
#
# Таким образом, далее используется порядок тяжести,
# а не абсолютная величина лабораторного/клинического показателя.
  
  dplyr::group_by(variable) %>%
  dplyr::mutate(
    severity_rank_raw = dplyr::case_when(
      is.na(distance_to_optimum) ~ NA_real_,
      distance_to_optimum == 0 ~ 0,
      TRUE ~ as.numeric(
        dplyr::dense_rank(
          dplyr::if_else(
            distance_to_optimum > 0,
            distance_to_optimum,
            NA_real_
          )
        )
      )
    ),

    max_severity_rank = if (
      all(is.na(severity_rank_raw))
    ) {
      NA_real_
    } else {
      max(severity_rank_raw, na.rm = TRUE)
    },

# Нормируем raw ranks отдельно для каждой переменной на диапазон 0–1:
#
#   severity_rank = raw_rank / maximum_observed_raw_rank
#
# 0 = заданный оптимум;
# 1 = максимальная наблюдаемая тяжесть по этой переменной в данной когорте.
#
# Это необходимо, чтобы переменные с большим числом уникальных значений
# не получали автоматически больший вклад, чем бинарные или
# малодискретные переменные.
    severity_rank = dplyr::case_when(
      is.na(severity_rank_raw) ~ NA_real_,
      is.na(max_severity_rank) ~ NA_real_,
      max_severity_rank == 0 ~ 0,
      TRUE ~ severity_rank_raw / max_severity_rank
    )
  ) %>%
  dplyr::ungroup()

# Создаём wide-версию нормированных severity ranks:
# одна строка = пациент,
# одна колонка = нормированный rank отдельной переменной.
#
# Эта таблица сохраняется как технический результат;
# для расчёта корреляционной избыточности ниже создаётся аналогичная матрица.

baseline_rank_wide <- baseline_rank_long %>%
  dplyr::select(pat_record_id, variable, severity_rank) %>%
  tidyr::pivot_wider(
    names_from = variable,
    values_from = severity_rank,
    names_glue = "{variable}_rank"
  )

# 13c. Redundancy weights and composite baseline severity index ---------
# Оцениваем, насколько каждый компонент severity index дублирует
# информацию других компонентов.
#
# Сначала рассчитываем попарные Pearson correlations между
# нормированными severity ranks.
#
# Для переменной j:
#   redundancy_j = sum_k(r_jk^2)
#   independent_information_j = 1 / redundancy_j
#
# Собственная корреляция r_jj = 1 входит в сумму.
# Поэтому максимально независимая переменная имеет
# independent_information = 1, а корреляции с другими компонентами
# уменьшают этот коэффициент.
#
# Затем независимая информация объединяется с заданной
# в Dictionary силой ассоциации:
#
#   composite_weight =
#     association_strength * independent_information
#
# Полученные веса нормируются до суммы 1 и используются
# при расчёте patient-level severity index.

if (!identical(baseline_redundancy_method, "row_sum_r2")) {
  stop(
    "Пока поддерживается baseline_redundancy_method = `row_sum_r2`. Получено: ",
    baseline_redundancy_method
  )
}

# Формируем матрицу нормированных severity ranks:
# строки = пациенты, колонки = компоненты индекса.
# Она используется только для оценки корреляций и избыточности компонентов.

baseline_rank_matrix <- baseline_rank_long %>%
  dplyr::select(pat_record_id, variable, severity_rank) %>%
  tidyr::pivot_wider(
    names_from = variable,
    values_from = severity_rank
  ) %>%
  dplyr::select(
    pat_record_id,
    dplyr::all_of(rank_rules$variable)
  )

# Проверяем, достаточно ли данных для оценки корреляционной избыточности.
#
# Переменная участвует в расчёте redundancy, если:
# - есть как минимум 3 наблюдения;
# - есть как минимум 2 различных наблюдаемых значения.
#
# Константные или практически отсутствующие переменные
# нельзя содержательно использовать для корреляционного расчёта.

rank_variable_qc <- tibble::tibble(
  variable = rank_rules$variable,
  n_observed = vapply(
    baseline_rank_matrix[rank_rules$variable],
    function(x) sum(!is.na(x)),
    integer(1)
  ),
  n_unique_observed = vapply(
    baseline_rank_matrix[rank_rules$variable],
    function(x) dplyr::n_distinct(x[!is.na(x)]),
    integer(1)
  )
) %>%
  dplyr::mutate(
    usable_for_redundancy = n_observed >= 3L & n_unique_observed >= 2L
  )

usable_rank_variables <- rank_variable_qc %>%
  dplyr::filter(usable_for_redundancy) %>%
  dplyr::pull(variable)

# Заранее создаём полные матрицы для:
# - попарных корреляций severity ranks;
# - числа пациентов, доступных для каждой пары переменных.
#
# Для переменных, для которых корреляцию оценить нельзя,
# в итоговой матрице остаётся NA.

baseline_rank_cor_matrix <- matrix(
  NA_real_,
  nrow = nrow(rank_rules),
  ncol = nrow(rank_rules),
  dimnames = list(rank_rules$variable, rank_rules$variable)
)

baseline_rank_pairwise_n <- matrix(
  0L,
  nrow = nrow(rank_rules),
  ncol = nrow(rank_rules),
  dimnames = list(rank_rules$variable, rank_rules$variable)
)

if (length(usable_rank_variables) > 0L) {
  rank_matrix_usable <- baseline_rank_matrix %>%
    dplyr::select(dplyr::all_of(usable_rank_variables)) %>%
    as.data.frame()

  not_missing_matrix <- !is.na(as.matrix(rank_matrix_usable))
  pairwise_n_usable <- t(not_missing_matrix) %*% not_missing_matrix

  if (length(usable_rank_variables) == 1L) {
    cor_usable <- matrix(
      1,
      nrow = 1L,
      ncol = 1L,
      dimnames = list(usable_rank_variables, usable_rank_variables)
    )
  } else {
    cor_usable <- suppressWarnings(stats::cor(
      rank_matrix_usable,
      use = "pairwise.complete.obs",
      method = "pearson"
    ))
    diag(cor_usable) <- 1
  }

  baseline_rank_cor_matrix[
    usable_rank_variables,
    usable_rank_variables
  ] <- cor_usable

  baseline_rank_pairwise_n[
    usable_rank_variables,
    usable_rank_variables
  ] <- pairwise_n_usable
}

# Для каждой переменной суммируем квадраты всех доступных
# попарных корреляций:
#
#   redundancy_denominator = sum(r^2)
#
# Знак связи не важен: и положительное, и отрицательное
# дублирование информации увеличивает redundancy.
#
# Чем сильнее переменная связана с другими компонентами,
# тем больше denominator и тем меньший независимый вес она получит.

redundancy_denominator <- rep(NA_real_, nrow(rank_rules))
names(redundancy_denominator) <- rank_rules$variable

if (length(usable_rank_variables) > 0L) {
  redundancy_denominator[usable_rank_variables] <- rowSums(
    baseline_rank_cor_matrix[
      usable_rank_variables,
      usable_rank_variables,
      drop = FALSE
    ]^2,
    na.rm = TRUE
  )
}

# Рассчитываем окончательный вес каждого компонента severity index.
#
# 1. independent_information = 1 / sum(r^2)
#    уменьшает вес признаков, которые сильно дублируют остальные.
#
# 2. composite_weight =
#      association_strength * independent_information
#    одновременно учитывает заданную клиническую/литературную
#    силу ассоциации и корреляционную независимость признака.
#
# 3. composite_weight_normalized
#    переводит веса так, чтобы их сумма по всем компонентам была равна 1.
#
# Нормировка не меняет относительное соотношение весов,
# но позволяет интерпретировать их как доли общего веса индекса.

baseline_redundancy_weights <- rank_rules %>%
  dplyr::select(
    variable,
    label,
    data_type,
    association_strength
  ) %>%
  dplyr::left_join(rank_variable_qc, by = "variable") %>%
  dplyr::mutate(
    n_estimable_correlations = vapply(
      variable,
      function(v) sum(!is.na(baseline_rank_cor_matrix[v, ])),
      integer(1)
    ),
    redundancy_denominator = unname(redundancy_denominator[variable]),
    independent_information = dplyr::case_when(
      !usable_for_redundancy ~ 0,
      is.na(redundancy_denominator) | redundancy_denominator <= 0 ~ NA_real_,
      TRUE ~ 1 / redundancy_denominator
    ),
    independent_information_percent = 100 * independent_information,
    composite_weight = association_strength * independent_information
  ) %>%
  dplyr::mutate(
    composite_weight_normalized = if (
      sum(composite_weight, na.rm = TRUE) > 0
    ) {
      composite_weight / sum(composite_weight, na.rm = TRUE)
    } else {
      rep(NA_real_, dplyr::n())
    }
  )
# Сохраняем контрольные характеристики системы весов:
# - суммарный нормированный вес (в норме = 1);
# - число компонентов с ненулевым весом.
#
# Они далее используются при расчёте coverage пациента.

total_normalized_weight <- sum(
  baseline_redundancy_weights$composite_weight_normalized,
  na.rm = TRUE
)

total_weighted_variables <- sum(
  !is.na(
    baseline_redundancy_weights$composite_weight_normalized
  ) &
    baseline_redundancy_weights$composite_weight_normalized > 0
)

baseline_severity_contributions <- baseline_rank_long %>%
  dplyr::select(
    pat_record_id,
    variable,
    severity_rank_raw,
    severity_rank
  ) %>%
  dplyr::left_join(
    baseline_redundancy_weights %>%
      dplyr::select(
        variable,
        association_strength,
        independent_information,
        composite_weight,
        composite_weight_normalized
      ),
    by = "variable"
  ) %>%
  dplyr::mutate(

    weighted_contribution =
      severity_rank * composite_weight_normalized,

    observed_weight = dplyr::if_else(
      !is.na(severity_rank) &
        !is.na(composite_weight_normalized) &
        composite_weight_normalized > 0,
      composite_weight_normalized,
      0
    )
  )

# Суммируем вклады компонентов отдельно для каждого пациента.
#
# Итоговый severity index — взвешенное среднее среди доступных компонентов:
#
#   severity_index =
#     sum(severity_rank * weight) /
#     sum(weight of observed components)
#
# Поэтому пропуски не уменьшают индекс искусственно:
# если компонент отсутствует, из расчёта исключается и его вклад,
# и его вес.
#
# Индекс находится на шкале 0–1:
# большее значение соответствует большей относительной baseline-тяжести.

baseline_severity_by_patient <-
  baseline_severity_contributions %>%
  dplyr::group_by(pat_record_id) %>%
  dplyr::summarise(

    baseline_severity_weighted_sum =
      sum(weighted_contribution, na.rm = TRUE),

    baseline_severity_weight_observed =
      sum(observed_weight, na.rm = TRUE),

    # Weighted mean among available components.
    # Range: 0–1.
    baseline_severity_index = dplyr::if_else(
      baseline_severity_weight_observed > 0,
      baseline_severity_weighted_sum /
        baseline_severity_weight_observed,
      NA_real_
    ),

    baseline_severity_n_observed = sum(
      !is.na(severity_rank) &
        !is.na(composite_weight_normalized) &
        composite_weight_normalized > 0
    ),

    baseline_severity_n_total =
      total_weighted_variables,

    baseline_severity_weight_total =
      total_normalized_weight,
# Coverage показывает, какая доля общего веса индекса
# была фактически представлена наблюдаемыми данными пациента.
#
# Например coverage = 0.90 означает, что расчёт severity index
# основан на компонентах, составляющих 90% общего потенциального веса.
    baseline_severity_coverage = dplyr::if_else(
      total_normalized_weight > 0,
      baseline_severity_weight_observed /
        total_normalized_weight,
      NA_real_
    ),

    .groups = "drop"
  )

```


# Build numeric outcome (`outcome_propensity`)

```{r}
#| label: old-numeric-outcome

# Строим отдельный числовой показатель исхода.
# Он НЕ участвует в расчёте baseline severity index.
#
# Шкала сохраняет заданный ранее порядок исходов:
#
#   ранняя смерть
#   < поздняя смерть
#   < продолжает лечение / переведён
#   < поздняя выписка
#   < ранняя выписка
#
# Поэтому большее outcome_propensity означает более благоприятный исход.

required_outcome_cols <- c(
  "pat_record_id",
  "timepoint",
  "outcome",
  "ICU_in_dt",
  "ICU_out_or_death_dt",
  "outcome_days"
)

missing_outcome_cols <- setdiff(required_outcome_cols, names(patients_tidy))
if (length(missing_outcome_cols) > 0L) {
  stop(
    "Для расчета outcome_propensity в patients_tidy нет колонок: ",
    paste(missing_outcome_cols, collapse = ", ")
  )
}

outcome_propensity_by_patient <- patients_tidy %>%
  dplyr::filter(timepoint == baseline_timepoint_for_ranks) %>%
  dplyr::arrange(pat_record_id) %>%
  dplyr::distinct(pat_record_id, .keep_all = TRUE)

# Находим максимальные наблюдавшиеся сроки смерти и выписки.
# Они нужны для разнесения разных категорий исхода
# по одной непрерывной числовой шкале без их пересечения.

max_death_day <- outcome_propensity_by_patient %>%
  dplyr::filter(clean_chr(outcome) == "умер") %>%
  dplyr::summarise(value = max(outcome_days, na.rm = TRUE)) %>%
  dplyr::pull(value)

max_discharge_day <- outcome_propensity_by_patient %>%
  dplyr::filter(clean_chr(outcome) == "выписан из орит") %>%
  dplyr::summarise(value = max(outcome_days, na.rm = TRUE)) %>%
  dplyr::pull(value)

if (!is.finite(max_death_day)) max_death_day <- 0
if (!is.finite(max_discharge_day)) max_discharge_day <- 0

# Создаём смещение шкалы так, чтобы:
# - все значения для умерших находились ниже;
# - продолжающие лечение / переведённые занимали промежуточное положение;
# - выписанные находились выше.

outcome_score_shift <- max_death_day + max_discharge_day + 2
outcome_continues_score <- max_death_day + 1

# Присваиваем patient-level outcome score:
#
# death:
#   score = время до смерти
#   -> более поздняя смерть получает более высокий score.
#
# discharge:
#   score = shift - время до выписки
#   -> более ранняя выписка получает более высокий score.
#
# continues/transferred:
#   получают фиксированный промежуточный score.

outcome_propensity_by_patient <- outcome_propensity_by_patient %>%
  dplyr::mutate(
    outcome_propensity = dplyr::case_when(
      clean_chr(outcome) == "умер" ~ outcome_days,
      clean_chr(outcome) == "выписан из орит" ~ outcome_score_shift - outcome_days,
      stringr::str_detect(clean_chr(outcome), "продолжает|перевед") ~ outcome_continues_score,
      TRUE ~ NA_real_
    )
  ) %>%
  dplyr::select(
    pat_record_id,
    outcome,
    ICU_in_dt,
    ICU_out_or_death_dt,
    outcome_days,
    outcome_propensity
  )
```

# Outcome adjusted for baseline severity

```{r}
#| label: outcome-adjusted-for-severity

# Оцениваем, насколько фактический outcome пациента лучше или хуже
# ожидаемого исхода при его baseline severity.
#
# Сначала присоединяем baseline_severity_index к outcome_propensity.
# Затем на пациентах с обоими показателями строим линейную модель:
#
#   outcome_propensity ~ baseline_severity_index
#
# Модель переводит baseline severity в ожидаемое значение
# на той же шкале, что и outcome_propensity.
#
# Для каждого пациента:
#
#   outcome_adj =
#     observed outcome_propensity -
#     expected outcome_propensity
#
# outcome_adj > 0 -> исход лучше ожидаемого для данной тяжести;
# outcome_adj < 0 -> исход хуже ожидаемого;
# outcome_adj ≈ 0 -> исход близок к ожидаемому.

outcome_propensity_by_patient <- outcome_propensity_by_patient %>%
  dplyr::left_join(
    baseline_severity_by_patient %>%
      dplyr::select(pat_record_id, baseline_severity_index),
    by = "pat_record_id"
  )

outcome_adjustment_data <- outcome_propensity_by_patient %>%
  dplyr::filter(
    !is.na(outcome_propensity),
    !is.na(baseline_severity_index)
  )

if (nrow(outcome_adjustment_data) < 3L) {
  stop("Недостаточно наблюдений для корректировки outcome по baseline severity.")
}

outcome_severity_fit <- stats::lm(
  outcome_propensity ~ baseline_severity_index,
  data = outcome_adjustment_data
)

outcome_propensity_by_patient <- outcome_propensity_by_patient %>%
  dplyr::mutate(
    outcome_expected_from_severity = stats::predict(
      outcome_severity_fit,
      newdata = outcome_propensity_by_patient,
      na.action = stats::na.pass
    ),
    outcome_adj = outcome_propensity - outcome_expected_from_severity
  )

```

# Save analysis outputs

```{r}
#| label: save-baseline-severity

# Собираем полный технический результат расчёта severity index.
#
# RDS сохраняет:
# - правила ранжирования;
# - raw и normalized ranks;
# - QC переменных;
# - корреляционную матрицу и pairwise N;
# - рассчитанные веса;
# - patient-level severity index.
#
# Эти объекты предназначены для воспроизводимости,
# проверки расчёта и использования в последующих анализах.

baseline_severity_results <- list(
  rank_rules = rank_rules,
  baseline_rank_long = baseline_rank_long,
  baseline_rank_wide = baseline_rank_wide,
  rank_variable_qc = rank_variable_qc,
  correlation_matrix = baseline_rank_cor_matrix,
  pairwise_n = baseline_rank_pairwise_n,
  redundancy_weights = baseline_redundancy_weights,
  patient_index = baseline_severity_by_patient
)

# Для Excel оставляем только компактную таблицу,
# необходимую для содержательной проверки весов:
# переменная, название, сила ассоциации,
# независимая информация и окончательный нормированный вес.

weights_out <- baseline_redundancy_weights %>%
  dplyr::select(
    variable,
    label,
    association_strength,
    independent_information,
    composite_weight_normalized
  )

# Отдельный Excel-лист содержит итоговый severity index пациента
# и coverage, показывающий полноту данных, на которых он рассчитан.

patient_index_out <- baseline_severity_by_patient %>%
  dplyr::select(
    pat_record_id,
    baseline_severity_index,
    baseline_severity_coverage
  )

openxlsx::write.xlsx(
  list(
    weights = weights_out,
    patient_index = patient_index_out
  ),
  file.path(TABLES_DIR, "2Reg_baseline_redundancy_weights.xlsx"),
  asTable = TRUE,
  overwrite = TRUE
)

# В человекочитаемую outcome-таблицу сохраняем:
# исход, его числовой score, baseline severity,
# ожидаемый по severity outcome и residual outcome_adj.

outcome_propensity_out <- outcome_propensity_by_patient %>%
  dplyr::select(
    pat_record_id,
    outcome,
    outcome_days,
    baseline_severity_index,
    outcome_propensity,
    outcome_expected_from_severity,
    outcome_adj
  )

openxlsx::write.xlsx(
  outcome_propensity_out,
  file.path(TABLES_DIR, "2Reg_outcome_propensity.xlsx"),
  asTable = TRUE,
  overwrite = TRUE
)

# Сохраняем полные machine-readable RDS для последующих анализов.
# В отличие от Excel, они содержат все технические объекты
# без сокращения информации.

saveRDS(
  baseline_severity_results,
  file.path(ANALYSIS_DATA_DIR, "baseline_severity_results.rds")
)

saveRDS(
  baseline_severity_by_patient,
  file.path(ANALYSIS_DATA_DIR, "baseline_severity_by_patient.rds")
)

saveRDS(
  outcome_propensity_by_patient,
  file.path(ANALYSIS_DATA_DIR, "outcome_propensity_by_patient.rds")
)

# Выводим краткий QC после успешного выполнения:
# число компонентов индекса, число компонентов с ненулевым весом,
# медианный coverage и основные параметры outcome-модели.

cat("Baseline severity analysis saved.
")
cat("Rank variables:", ncol(baseline_rank_wide) - 1L, "
")
cat("Variables with non-zero composite weight:", total_weighted_variables, "
")
cat(
  "Median baseline severity coverage:",
  round(stats::median(baseline_severity_by_patient$baseline_severity_coverage, na.rm = TRUE), 3),
  "
"
)
cat("Outcome propensity and severity-adjusted outcome saved.\n")
cat(
  "Outcome adjustment model: n =",
  nrow(outcome_adjustment_data),
  "; R² =",
  round(summary(outcome_severity_fit)$r.squared, 3),
  "\n"
)
cat("Maximum death day used in old score:", round(max_death_day, 2), "\n")
cat("Maximum discharge day used in old score:", round(max_discharge_day, 2), "\n")
cat("Continues/transferred score:", round(outcome_continues_score, 2), "\n")
```
