---
title: "2Reg — severity ranks and numeric outcome (old logic)"
format:
  html:
    toc: true
    number-sections: true
execute:
  echo: false
  warning: false
  message: false
---

# Входные данные и предварительные условия

Необходимые входные данные ETL:

data/patients_tidy.rds

Дополнительный источник настроек:

Google-таблица Dictionary — правила для baseline-rank и градации силы ассоциаций.

Файл не изменяет и не перезаписывает patients_tidy.rds.


# Setup

```{r}
#| label: setup
#| include: false
#| cache: false

suppressPackageStartupMessages({
  library(dplyr)
  library(tidyr)
  library(stringr)
  library(tibble)
  library(purrr)
  library(openxlsx)
  library(googlesheets4)
})

source("R/analysis_helpers.R")

DATA_DIR <- "data"
ANALYSIS_DATA_DIR <- file.path(DATA_DIR, "analysis")
TABLES_DIR <- "tables"

dir.create(ANALYSIS_DATA_DIR, showWarnings = FALSE, recursive = TRUE)
dir.create(TABLES_DIR, showWarnings = FALSE, recursive = TRUE)

patients_rds <- pick_path(c(
  file.path(DATA_DIR, "patients_tidy.rds"),
  file.path("/mnt/data", DATA_DIR, "patients_tidy.rds"),
  "patients_tidy.rds"
))

patients_tidy <- readRDS(patients_rds)

baseline_timepoint_for_ranks <- "m12h_0h"
baseline_redundancy_method <- "row_sum_r2"

dictionary_url <- "https://docs.google.com/spreadsheets/d/1bsOuvblNg1l3tNiAV8Se_Kf4_IcQjsRtxISyNzoQqLw/edit"
dictionary_sheet <- "Dictionary"

to_num <- num_from_any
```

# Build baseline severity ranks

```{r}
#| label: baseline-severity-ranks
required_rank_cols <- c("pat_record_id", "timepoint")
missing_rank_cols <- setdiff(required_rank_cols, names(patients_tidy))
if (length(missing_rank_cols) > 0) {
  stop("Для расчета baseline ranks в patients_tidy нет колонок: ",
       paste(missing_rank_cols, collapse = ", "))
}

clean_text_rank <- function(x) {
  x <- as.character(x)
  x <- stringr::str_replace_all(x, "\\u00A0", " ")
  x <- stringr::str_squish(x)
  x[x == ""] <- NA_character_
  x
}

clean_choice_rank <- function(x) {
  stringr::str_to_lower(clean_text_rank(x))
}

normalise_category_rank <- function(x) {
  x <- clean_choice_rank(x)
  # В референсной ячейке допускаем комментарий в скобках после уровня.
  # Например: "ж (если используется как ковариата)" -> "ж".
  x <- sub("\\s*\\(.*$", "", x)
  stringr::str_squish(x)
}

normalise_reference_levels_rank <- function(x) {
  x <- normalise_category_rank(x)
  if (length(x) != 1L || is.na(x) || !nzchar(x)) return(NA_character_)
  levels <- trimws(strsplit(x, "|", fixed = TRUE)[[1]])
  levels <- levels[nzchar(levels)]
  if (length(levels) == 0L) return(NA_character_)
  paste(unique(levels), collapse = "|")
}

is_reference_level_rank <- function(value, reference_levels) {
  if (length(value) != 1L || length(reference_levels) != 1L ||
      is.na(value) || is.na(reference_levels)) {
    return(FALSE)
  }
  value %in% strsplit(reference_levels, "|", fixed = TRUE)[[1]]
}

is_nonclinical_category_rank <- function(value) {
  value %in% c(
    "n/a", "na", "неизвестно", "нет данных",
    "не оценивалось", "не оценивалось/нет данных",
    "посев не проводился", "unknown", "missing"
  )
}

parse_numeric_reference_rank <- function(x) {
  empty_rule <- function() {
    tibble::tibble(
      rule_type = NA_character_,
      lower_optimum = NA_real_,
      upper_optimum = NA_real_,
      optimal_center = NA_real_
    )
  }
  
  x <- clean_text_rank(x)
  if (length(x) != 1L || is.na(x) || !nzchar(x)) return(empty_rule())
  
  x <- stringr::str_replace_all(x, ",", ".")
  numbers_text <- regmatches(
    x,
    gregexpr("\\d+(?:\\.\\d+)?", x, perl = TRUE)
  )[[1]]
  if (length(numbers_text) == 0L) return(empty_rule())
  
  numbers <- suppressWarnings(as.numeric(numbers_text))
  numbers <- numbers[!is.na(numbers)]
  
  if (length(numbers) == 1L) {
    return(tibble::tibble(
      rule_type = "center",
      lower_optimum = NA_real_,
      upper_optimum = NA_real_,
      optimal_center = numbers[1]
    ))
  }
  
  if (length(numbers) == 2L) {
    return(tibble::tibble(
      rule_type = "interval",
      lower_optimum = min(numbers),
      upper_optimum = max(numbers),
      optimal_center = NA_real_
    ))
  }
  
  empty_rule()
}

options(gargle_oauth_cache = TRUE)
googlesheets4::gs4_auth(email = TRUE, scopes = "spreadsheets.readonly")

dictionary_raw <- googlesheets4::read_sheet(
  ss = dictionary_url,
  sheet = dictionary_sheet,
  na = c("", "NA", "N/A")
)

required_dictionary_columns <- c(
  "Название",
  "Имя переменной",
  "Тип переменной",
  "Казуальный тип",
  "Включать в baseline_rank_vars",
  "Единица в датасете",
  "Референсный уровень / уровень наименьшего риска",
  "Сила ассоциации"
)

missing_dictionary_columns <- setdiff(required_dictionary_columns, names(dictionary_raw))
if (length(missing_dictionary_columns) > 0) {
  stop("В Google Dictionary отсутствуют колонки: ",
       paste(missing_dictionary_columns, collapse = ", "))
}

baseline_candidates <- dictionary_raw %>%
  dplyr::transmute(
    variable = clean_text_rank(.data[["Имя переменной"]]),
    label = clean_text_rank(.data[["Название"]]),
    data_type = clean_choice_rank(.data[["Тип переменной"]]),
    causal_type = clean_choice_rank(.data[["Казуальный тип"]]),
    rank_flag = clean_choice_rank(.data[["Включать в baseline_rank_vars"]]),
    unit = clean_text_rank(.data[["Единица в датасете"]]),
    optimum_reference = clean_text_rank(
      .data[["Референсный уровень / уровень наименьшего риска"]]
    ),
    association_strength = to_num(.data[["Сила ассоциации"]])
  ) %>%
  dplyr::filter(
    causal_type == "baseline",
    data_type %in% c("numeric", "binary", "factor"),
    rank_flag == "да",
    !is.na(variable)
  )

if (nrow(baseline_candidates) == 0L) {
  stop("В Dictionary нет baseline-переменных с `Включать в baseline_rank_vars = Да`.")
}

invalid_association_strength <- baseline_candidates %>%
  dplyr::filter(
    is.na(association_strength) |
      !is.finite(association_strength) |
      association_strength < 0
  )

if (nrow(invalid_association_strength) > 0L) {
  stop(
    "Для всех baseline rank variables должна быть задана неотрицательная `Сила ассоциации`. Проверьте: ",
    paste(invalid_association_strength$variable, collapse = ", ")
  )
}

if (anyDuplicated(baseline_candidates$variable) > 0L) {
  stop(
    "В Dictionary есть дублирующиеся baseline rank rules для: ",
    paste(unique(baseline_candidates$variable[duplicated(baseline_candidates$variable)]), collapse = ", ")
  )
}

numeric_rules <- dplyr::bind_rows(
  lapply(baseline_candidates$optimum_reference, parse_numeric_reference_rank)
)

rank_rules <- baseline_candidates %>%
  dplyr::bind_cols(numeric_rules) %>%
  dplyr::mutate(
    reference_levels = vapply(
      optimum_reference,
      normalise_reference_levels_rank,
      character(1)
    ),
    rule_type = dplyr::case_when(
      data_type == "numeric" ~ rule_type,
      data_type %in% c("binary", "factor") & !is.na(reference_levels) ~ "reference_level",
      TRUE ~ NA_character_
    ),
    variable_exists = variable %in% names(patients_tidy)
  )

invalid_rank_rules <- rank_rules %>%
  dplyr::filter(!variable_exists | is.na(rule_type))
if (nrow(invalid_rank_rules) > 0L) {
  stop(
    "Проверьте ранжируемые переменные в Dictionary: ",
    paste(
      paste0(
        invalid_rank_rules$variable,
        " [reference: ",
        dplyr::coalesce(invalid_rank_rules$optimum_reference, "<пусто>"),
        "; exists: ", invalid_rank_rules$variable_exists, "]"
      ),
      collapse = ", "
    )
  )
}

mandatory_rank_vars <- c("SOFA", "VIS2020")
missing_mandatory_ranks <- setdiff(mandatory_rank_vars, rank_rules$variable)
if (length(missing_mandatory_ranks) > 0L) {
  stop(
    "SOFA и VIS2020 должны быть включены в baseline ranks. В Dictionary не хватает: ",
    paste(missing_mandatory_ranks, collapse = ", ")
  )
}

mandatory_bad_reference <- rank_rules %>%
  dplyr::filter(variable %in% mandatory_rank_vars) %>%
  dplyr::filter(data_type != "numeric" | optimum_reference != "0" | rule_type != "center")
if (nrow(mandatory_bad_reference) > 0L) {
  stop("Для SOFA и VIS2020 ожидается numeric reference = 0 в Dictionary.")
}

patients_baseline_for_ranks <- patients_tidy %>%
  dplyr::filter(timepoint == baseline_timepoint_for_ranks, !is.na(pat_record_id))

if (nrow(patients_baseline_for_ranks) == 0L) {
  stop("Нет строк patients_tidy с timepoint == ", baseline_timepoint_for_ranks)
}

duplicate_rank_ids <- patients_baseline_for_ranks %>%
  dplyr::count(pat_record_id, name = "n_rows") %>%
  dplyr::filter(n_rows > 1L)
if (nrow(duplicate_rank_ids) > 0L) {
  stop(
    "Для рангов найдено более одной baseline-строки на пациента. Примеры ID: ",
    paste(head(duplicate_rank_ids$pat_record_id, 10L), collapse = ", ")
  )
}

baseline_rank_long <- patients_baseline_for_ranks %>%
  dplyr::select(pat_record_id, dplyr::all_of(rank_rules$variable)) %>%
  tidyr::pivot_longer(
    cols = -pat_record_id,
    names_to = "variable",
    values_to = "value",

    # Ранжируем одновременно numeric, binary и factor variables.
    # Поэтому приводим значения к общему текстовому типу здесь; ниже
    # numeric variables отдельно конвертируются в numeric_value.
    values_transform = list(value = as.character)
  ) %>%
  dplyr::left_join(rank_rules, by = "variable") %>%
  dplyr::mutate(
    numeric_value = suppressWarnings(as.numeric(as.character(value))),
    category_value = normalise_category_rank(value),
    category_is_nonclinical = is_nonclinical_category_rank(category_value),
    category_is_reference = mapply(
      is_reference_level_rank,
      category_value,
      reference_levels
    ),
    distance_to_optimum = dplyr::case_when(
      data_type == "numeric" & is.na(numeric_value) ~ NA_real_,
      data_type == "numeric" & rule_type == "interval" ~
        pmax(lower_optimum - numeric_value, numeric_value - upper_optimum, 0),
      data_type == "numeric" & rule_type == "center" ~
        abs(numeric_value - optimal_center),
      data_type %in% c("binary", "factor") &
        (is.na(category_value) | category_is_nonclinical) ~ NA_real_,
      data_type %in% c("binary", "factor") & category_is_reference ~ 0,
      data_type %in% c("binary", "factor") ~ 1
    )
  ) %>%
  dplyr::group_by(variable) %>%
  dplyr::mutate(
    severity_rank = dplyr::case_when(
      is.na(distance_to_optimum) ~ NA_integer_,
      distance_to_optimum == 0 ~ 0L,
      TRUE ~ dplyr::dense_rank(dplyr::if_else(
        distance_to_optimum > 0,
        distance_to_optimum,
        NA_real_
      ))
    )
  ) %>%
  dplyr::ungroup()

baseline_rank_wide <- baseline_rank_long %>%
  dplyr::select(pat_record_id, variable, severity_rank) %>%
  tidyr::pivot_wider(
    names_from = variable,
    values_from = severity_rank,
    names_glue = "{variable}_rank"
  )

# 13c. Redundancy weights and composite baseline severity index ---------
#
# Корреляции считаем между самими severity ranks, потому что именно эти
# преобразованные компоненты затем суммируются в итоговом индексе.
# Pearson correlation между уже ранжированными значениями оценивает
# линейную связь на шкале рангов; знак не влияет, так как r возводится
# в квадрат.
#
# Полуэвристический вес независимой информации:
#   independent_information_j = 1 / sum_k(r_jk^2)
# Диагональ r_jj = 1 включена.
#
# Итоговый вес переменной:
#   composite_weight_j = independent_information_j * association_strength_j
#
# Итоговый индекс пациента:
#   baseline_severity_index_i = sum_j(severity_rank_ij * composite_weight_j)

if (!identical(baseline_redundancy_method, "row_sum_r2")) {
  stop(
    "Пока поддерживается baseline_redundancy_method = `row_sum_r2`. Получено: ",
    baseline_redundancy_method
  )
}

baseline_rank_matrix <- baseline_rank_long %>%
  dplyr::select(pat_record_id, variable, severity_rank) %>%
  tidyr::pivot_wider(
    names_from = variable,
    values_from = severity_rank
  ) %>%
  dplyr::select(
    pat_record_id,
    dplyr::all_of(rank_rules$variable)
  )

rank_variable_qc <- tibble::tibble(
  variable = rank_rules$variable,
  n_observed = vapply(
    baseline_rank_matrix[rank_rules$variable],
    function(x) sum(!is.na(x)),
    integer(1)
  ),
  n_unique_observed = vapply(
    baseline_rank_matrix[rank_rules$variable],
    function(x) dplyr::n_distinct(x[!is.na(x)]),
    integer(1)
  )
) %>%
  dplyr::mutate(
    usable_for_redundancy = n_observed >= 3L & n_unique_observed >= 2L
  )

usable_rank_variables <- rank_variable_qc %>%
  dplyr::filter(usable_for_redundancy) %>%
  dplyr::pull(variable)

baseline_rank_cor_matrix <- matrix(
  NA_real_,
  nrow = nrow(rank_rules),
  ncol = nrow(rank_rules),
  dimnames = list(rank_rules$variable, rank_rules$variable)
)

baseline_rank_pairwise_n <- matrix(
  0L,
  nrow = nrow(rank_rules),
  ncol = nrow(rank_rules),
  dimnames = list(rank_rules$variable, rank_rules$variable)
)

if (length(usable_rank_variables) > 0L) {
  rank_matrix_usable <- baseline_rank_matrix %>%
    dplyr::select(dplyr::all_of(usable_rank_variables)) %>%
    as.data.frame()

  not_missing_matrix <- !is.na(as.matrix(rank_matrix_usable))
  pairwise_n_usable <- t(not_missing_matrix) %*% not_missing_matrix

  if (length(usable_rank_variables) == 1L) {
    cor_usable <- matrix(
      1,
      nrow = 1L,
      ncol = 1L,
      dimnames = list(usable_rank_variables, usable_rank_variables)
    )
  } else {
    cor_usable <- suppressWarnings(stats::cor(
      rank_matrix_usable,
      use = "pairwise.complete.obs",
      method = "pearson"
    ))
    diag(cor_usable) <- 1
  }

  baseline_rank_cor_matrix[
    usable_rank_variables,
    usable_rank_variables
  ] <- cor_usable

  baseline_rank_pairwise_n[
    usable_rank_variables,
    usable_rank_variables
  ] <- pairwise_n_usable
}

redundancy_denominator <- rep(NA_real_, nrow(rank_rules))
names(redundancy_denominator) <- rank_rules$variable

if (length(usable_rank_variables) > 0L) {
  redundancy_denominator[usable_rank_variables] <- rowSums(
    baseline_rank_cor_matrix[
      usable_rank_variables,
      usable_rank_variables,
      drop = FALSE
    ]^2,
    na.rm = TRUE
  )
}

baseline_redundancy_weights <- rank_rules %>%
  dplyr::select(
    variable,
    label,
    data_type,
    association_strength
  ) %>%
  dplyr::left_join(rank_variable_qc, by = "variable") %>%
  dplyr::mutate(
    n_estimable_correlations = vapply(
      variable,
      function(v) sum(!is.na(baseline_rank_cor_matrix[v, ])),
      integer(1)
    ),
    redundancy_denominator = unname(redundancy_denominator[variable]),
    independent_information = dplyr::case_when(
      !usable_for_redundancy ~ 0,
      is.na(redundancy_denominator) | redundancy_denominator <= 0 ~ NA_real_,
      TRUE ~ 1 / redundancy_denominator
    ),
    independent_information_percent = 100 * independent_information,
    composite_weight = association_strength * independent_information
  ) %>%
  dplyr::mutate(
    composite_weight_normalized = if (
      sum(composite_weight, na.rm = TRUE) > 0
    ) {
      composite_weight / sum(composite_weight, na.rm = TRUE)
    } else {
      rep(NA_real_, dplyr::n())
    }
  )

total_composite_weight <- sum(
  baseline_redundancy_weights$composite_weight,
  na.rm = TRUE
)
total_weighted_variables <- sum(
  !is.na(baseline_redundancy_weights$composite_weight) &
    baseline_redundancy_weights$composite_weight > 0
)

baseline_severity_contributions <- baseline_rank_long %>%
  dplyr::select(pat_record_id, variable, severity_rank) %>%
  dplyr::left_join(
    baseline_redundancy_weights %>%
      dplyr::select(
        variable,
        association_strength,
        independent_information,
        composite_weight
      ),
    by = "variable"
  ) %>%
  dplyr::mutate(
    weighted_contribution = severity_rank * composite_weight,
    observed_weight = dplyr::if_else(
      !is.na(severity_rank) & !is.na(composite_weight),
      composite_weight,
      0
    )
  )

baseline_severity_by_patient <- baseline_severity_contributions %>%
  dplyr::group_by(pat_record_id) %>%
  dplyr::summarise(
    baseline_severity_index = dplyr::if_else(
      any(!is.na(weighted_contribution)),
      sum(weighted_contribution, na.rm = TRUE),
      NA_real_
    ),
    baseline_severity_n_observed = sum(
      !is.na(severity_rank) &
        !is.na(composite_weight) &
        composite_weight > 0
    ),
    baseline_severity_n_total = total_weighted_variables,
    baseline_severity_weight_observed = sum(observed_weight, na.rm = TRUE),
    baseline_severity_weight_total = total_composite_weight,
    baseline_severity_coverage = dplyr::if_else(
      total_composite_weight > 0,
      baseline_severity_weight_observed / total_composite_weight,
      NA_real_
    ),
    .groups = "drop"
  )

# Если скрипт перезапускается в текущей R-сессии, сначала удаляем старые
# *_rank и прежние версии итогового индекса.
```


# Build numeric outcome (`outcome_propensity`)

This block reproduces the old numeric outcome calculation from the previous correlation-analysis code.

The original ordering is preserved:

**early death < late death < continues in ICU / transferred < late discharge < early discharge**.

```{r}
#| label: old-numeric-outcome

required_outcome_cols <- c(
  "pat_record_id",
  "timepoint",
  "outcome",
  "ICU_in_dt",
  "ICU_out_or_death_dt",
  "outcome_days"
)

missing_outcome_cols <- setdiff(required_outcome_cols, names(patients_tidy))
if (length(missing_outcome_cols) > 0L) {
  stop(
    "Для расчета outcome_propensity в patients_tidy нет колонок: ",
    paste(missing_outcome_cols, collapse = ", ")
  )
}

outcome_propensity_by_patient <- patients_tidy %>%
  dplyr::filter(timepoint == baseline_timepoint_for_ranks) %>%
  dplyr::arrange(pat_record_id) %>%
  dplyr::distinct(pat_record_id, .keep_all = TRUE)

max_death_day <- outcome_propensity_by_patient %>%
  dplyr::filter(clean_chr(outcome) == "умер") %>%
  dplyr::summarise(value = max(outcome_days, na.rm = TRUE)) %>%
  dplyr::pull(value)

max_discharge_day <- outcome_propensity_by_patient %>%
  dplyr::filter(clean_chr(outcome) == "выписан из орит") %>%
  dplyr::summarise(value = max(outcome_days, na.rm = TRUE)) %>%
  dplyr::pull(value)

if (!is.finite(max_death_day)) max_death_day <- 0
if (!is.finite(max_discharge_day)) max_discharge_day <- 0

outcome_score_shift <- max_death_day + max_discharge_day + 2
outcome_continues_score <- max_death_day + 1

outcome_propensity_by_patient <- outcome_propensity_by_patient %>%
  dplyr::mutate(
    outcome_propensity = dplyr::case_when(
      clean_chr(outcome) == "умер" ~ outcome_days,
      clean_chr(outcome) == "выписан из орит" ~ outcome_score_shift - outcome_days,
      stringr::str_detect(clean_chr(outcome), "продолжает|перевед") ~ outcome_continues_score,
      TRUE ~ NA_real_
    )
  ) %>%
  dplyr::select(
    pat_record_id,
    outcome,
    ICU_in_dt,
    ICU_out_or_death_dt,
    outcome_days,
    outcome_propensity
  )
```

# Save analysis outputs

```{r}
#| label: save-baseline-severity

baseline_severity_results <- list(
  rank_rules = rank_rules,
  baseline_rank_long = baseline_rank_long,
  baseline_rank_wide = baseline_rank_wide,
  rank_variable_qc = rank_variable_qc,
  correlation_matrix = baseline_rank_cor_matrix,
  pairwise_n = baseline_rank_pairwise_n,
  redundancy_weights = baseline_redundancy_weights,
  patient_index = baseline_severity_by_patient
)

saveRDS(
  baseline_severity_results,
  file.path(ANALYSIS_DATA_DIR, "baseline_severity_results.rds")
)

saveRDS(
  baseline_severity_by_patient,
  file.path(ANALYSIS_DATA_DIR, "baseline_severity_by_patient.rds")
)

correlation_matrix_out <- baseline_rank_cor_matrix %>%
  as.data.frame(check.names = FALSE) %>%
  tibble::rownames_to_column("variable")

pairwise_n_out <- baseline_rank_pairwise_n %>%
  as.data.frame(check.names = FALSE) %>%
  tibble::rownames_to_column("variable")

openxlsx::write.xlsx(
  list(
    weights = baseline_redundancy_weights,
    correlations = correlation_matrix_out,
    pairwise_n = pairwise_n_out,
    patient_index = baseline_severity_by_patient
  ),
  file.path(TABLES_DIR, "2Reg_baseline_redundancy_weights.xlsx"),
  asTable = TRUE,
  overwrite = TRUE
)

saveRDS(
  outcome_propensity_by_patient,
  file.path(ANALYSIS_DATA_DIR, "outcome_propensity_by_patient.rds")
)

openxlsx::write.xlsx(
  outcome_propensity_by_patient,
  file.path(TABLES_DIR, "2Reg_outcome_propensity.xlsx"),
  asTable = TRUE,
  overwrite = TRUE
)

cat("Baseline severity analysis saved.
")
cat("Rank variables:", ncol(baseline_rank_wide) - 1L, "
")
cat("Variables with non-zero composite weight:", total_weighted_variables, "
")
cat(
  "Median baseline severity coverage:",
  round(stats::median(baseline_severity_by_patient$baseline_severity_coverage, na.rm = TRUE), 3),
  "
"
)
cat("Outcome propensity saved.\n")
cat("Maximum death day used in old score:", round(max_death_day, 2), "\n")
cat("Maximum discharge day used in old score:", round(max_discharge_day, 2), "\n")
cat("Continues/transferred score:", round(outcome_continues_score, 2), "\n")
```
