---
title: "2Reg — new_severity_score (equal-weight SOFA-based scale)"
format:
  html:
    toc: true
    number-sections: true
execute:
  echo: false
  warning: false
  message: false
---

# Входные данные и предварительные условия

Необходимые входные данные ETL:

data/patients_tidy.rds

В отличие от `baseline_severity_index` (см. 03b), эта шкала не использует
Google-таблицу Dictionary — набор компонентов, их веса и нормировка заданы
прямо в этом файле, поэтому расчёт полностью детерминирован и не требует
доступа в интернет.

Файл не изменяет и не перезаписывает patients_tidy.rds.

# Идея шкалы

Простая равновзвешенная сумма клинически осмысленных компонентов
(в духе APACHE / других "ручных" шкал тяжести), а не статистически
подобранные веса:

| Компонент | Диапазон | Источник |
|---|---|---|
| SOFA без сердечно-сосудистой субшкалы (SOFA_noCV) | 0-20 | patients_tidy (см. 01b) |
| NLR (нейтрофильно-лимфоцитарное отношение) | 0-2 | процентильный ранг в когорте |
| VIS2020 | 0-4 | процентильный ранг в когорте |
| C-реактивный белок | 0-2 | процентильный ранг в когорте |
| Индекс Чарлсон | 0-4 | процентильный ранг в когорте |
| Бактериемия (по посеву) | 0/1 | patients_tidy: is_bacteremic |
| Пребывание в ОРИТ за последние 6 мес. | 0/1 | patients_tidy: ICU_6_month_history_bin |

Номинальный максимум шкалы: 20+2+4+2+4+1+1 = **34**.

Компоненты NLR/VIS2020/CRP/Charlson нормируются процентильным рангом
(худший в когорте -> целевой максимум, лучший -> 0), а не min-max:
в данных есть экстремальные выбросы (например, один пациент с VIS2020=2500
при 99-м перцентиле 155, похоже на ошибку ввода дозы вазопрессина) —
min-max в этом случае сжал бы шкалу для 99% остальных пациентов почти в
точку. Процентильный ранг устойчив к таким выбросам.

Пропущенные компоненты не штрафуют пациента: сумма делится на доступный
для этого пациента максимум и домасштабируется до полного номинального (34).

# Setup

```{r}
#| label: setup
#| include: false
#| cache: false

suppressPackageStartupMessages({
  library(dplyr)
  library(tidyr)
  library(stringr)
  library(openxlsx)
})

source("R/analysis_helpers.R")

DATA_DIR <- "data"
ANALYSIS_DATA_DIR <- file.path(DATA_DIR, "analysis")
TABLES_DIR <- "tables"

dir.create(ANALYSIS_DATA_DIR, showWarnings = FALSE, recursive = TRUE)
dir.create(TABLES_DIR, showWarnings = FALSE, recursive = TRUE)

patients_rds <- pick_path(c(
  file.path(DATA_DIR, "patients_tidy.rds"),
  file.path("/mnt/data", DATA_DIR, "patients_tidy.rds"),
  "patients_tidy.rds"
))

patients_tidy <- readRDS(patients_rds)

baseline_timepoint_for_score <- "m12h_0h"
```

# Baseline-таблица

```{r}
#| label: baseline-table

required_cols <- c(
  "pat_record_id", "timepoint", "SOFA_noCV", "NLR", "VIS2020",
  "C_react_protein", "charlson_index", "is_bacteremic",
  "ICU_6_month_history_bin"
)
missing_cols <- setdiff(required_cols, names(patients_tidy))
if (length(missing_cols) > 0) {
  stop(
    "Для расчёта new_severity_score в patients_tidy нет колонок: ",
    paste(missing_cols, collapse = ", ")
  )
}

baseline <- patients_tidy %>%
  dplyr::filter(timepoint == baseline_timepoint_for_score) %>%
  dplyr::arrange(pat_record_id) %>%
  dplyr::distinct(pat_record_id, .keep_all = TRUE)

cat("n patients at baseline:", nrow(baseline), "\n")
```

# Процентильный ранг NLR/VIS2020/CRP/Charlson

```{r}
#| label: percentile-normalization

# Ранг 0..target_max: худшее в когорте значение -> target_max, лучшее -> 0.
# Устойчиво к выбросам (в отличие от min-max), совпадающие значения получают
# одинаковый (средний) ранг.
percentile_rank_to <- function(x, target_max) {
  n_obs <- sum(!is.na(x))
  if (n_obs <= 1) {
    return(rep(NA_real_, length(x)))
  }
  pctl <- (rank(x, ties.method = "average", na.last = "keep") - 1) / (n_obs - 1)
  pctl * target_max
}

baseline <- baseline %>%
  dplyr::mutate(
    NLR_norm      = percentile_rank_to(NLR, 2),
    VIS_norm      = percentile_rank_to(VIS2020, 4),
    CRP_norm      = percentile_rank_to(C_react_protein, 2),
    Charlson_norm = percentile_rank_to(charlson_index, 4)
  )

cat("Диапазоны исходных значений (для справки, выбросы не обрезаются):\n")
cat("NLR:", paste(round(range(baseline$NLR, na.rm = TRUE), 2), collapse = " - "), "\n")
cat("VIS2020:", paste(round(range(baseline$VIS2020, na.rm = TRUE), 2), collapse = " - "), "\n")
cat("CRP:", paste(round(range(baseline$C_react_protein, na.rm = TRUE), 2), collapse = " - "), "\n")
cat("Charlson:", paste(round(range(baseline$charlson_index, na.rm = TRUE), 2), collapse = " - "), "\n")
```

# Сборка итоговой шкалы

```{r}
#| label: assemble-score

component_max <- c(
  SOFA_noCV = 20, NLR_norm = 2, VIS_norm = 4, CRP_norm = 2,
  Charlson_norm = 4, is_bacteremic = 1, ICU_6_month_history_bin = 1
)
total_max <- sum(component_max)

component_mat <- baseline %>%
  dplyr::select(
    SOFA_noCV, NLR_norm, VIS_norm, CRP_norm, Charlson_norm,
    is_bacteremic, ICU_6_month_history_bin
  ) %>%
  as.matrix()

available_mat <- !is.na(component_mat)
component_mat[is.na(component_mat)] <- 0
available_max_mat <- sweep(available_mat, 2, component_max, `*`)

baseline <- baseline %>%
  dplyr::mutate(
    .score_raw_points = rowSums(component_mat),
    .available_max = rowSums(available_max_mat),
    new_severity_score_coverage = .available_max / total_max,
    new_severity_score = dplyr::if_else(
      .available_max > 0,
      .score_raw_points / .available_max * total_max,
      NA_real_
    )
  ) %>%
  dplyr::select(-.score_raw_points, -.available_max)

cat("new_severity_score summary (номинальный диапазон 0-", total_max, "):\n", sep = "")
print(summary(baseline$new_severity_score))
cat("\ncoverage summary:\n")
print(summary(baseline$new_severity_score_coverage))
cat(
  "n c полным покрытием (все 7 компонентов):",
  sum(round(baseline$new_severity_score_coverage, 3) >= 0.999),
  "of", nrow(baseline), "\n"
)
```

# Сохранение

```{r}
#| label: save-outputs

new_severity_score_out <- baseline %>%
  dplyr::select(
    pat_record_id,
    SOFA, cv_sofa, SOFA_noCV,
    NLR, NLR_norm,
    VIS2020, VIS_norm,
    C_react_protein, CRP_norm,
    charlson_index, Charlson_norm,
    is_bacteremic,
    ICU_6_month_history_bin,
    new_severity_score,
    new_severity_score_coverage
  )

saveRDS(
  new_severity_score_out,
  file.path(ANALYSIS_DATA_DIR, "new_severity_score.rds")
)

openxlsx::write.xlsx(
  new_severity_score_out,
  file.path(TABLES_DIR, "2Reg_new_severity_score.xlsx"),
  asTable = TRUE,
  overwrite = TRUE
)

cat("Saved:\n")
cat(" -", file.path(ANALYSIS_DATA_DIR, "new_severity_score.rds"), "\n")
cat(" -", file.path(TABLES_DIR, "2Reg_new_severity_score.xlsx"), "\n")
```
