---
title: "2Reg — baseline data structure: PCA and patient heatmap"
format:
  html:
    toc: true
    number-sections: true
    embed-resources: true
execute:
  echo: false
  warning: false
  message: false
---

# Входные данные и предварительные условия

Единственная heatmap: `baseline_patient_variable_heatmap_numeric_binary_percentile_manhattan`.
Справа показан outcome score (`outcome_propensity`), слева — статус на 28-й день.
Обе аннотации не участвуют в PCA или кластеризации.

Необходимые входные данные:

- `data/patients_tidy.rds`;
- `data/analysis/outcome_propensity_by_patient.rds` из `03b_severity_and_numeric_outcome.qmd`;
- Google-таблица Dictionary для выбора исходных числовых переменных PCA.

PCA и отдельный анализ кластеров используют прежние подготовленные значения
после лог-преобразования, импутации, винзоризации и масштабирования.
Дополнительные показатели heatmap не расширяют набор PCA.
`CRP_NLR` = СРБ (мг/л) / NLR на baseline; при NLR <= 0 или пропуске
компонента результат отсутствует. Новые числовые столбцы heatmap переводятся
в процентили по наблюдаемым значениям без заполнения пропусков.
Отрицательное `antibiotics_to_HA1_hours` допустимо и сохраняется.

# Setup

```{r}
#| label: setup
#| include: false
#| cache: false

suppressPackageStartupMessages({
  library(dplyr)
  library(tidyr)
  library(stringr)
  library(readr)
  library(ggplot2)
  library(googlesheets4)
  library(tibble)
  library(purrr)
})

source("R/analysis_helpers.R")

DATA_DIR <- "data"
ANALYSIS_DATA_DIR <- file.path(DATA_DIR, "analysis")
GRAPHES_DIR <- "graphes"

dir.create(ANALYSIS_DATA_DIR, showWarnings = FALSE, recursive = TRUE)
dir.create(GRAPHES_DIR, showWarnings = FALSE, recursive = TRUE)

patients_rds <- pick_path(c(
  file.path(DATA_DIR, "patients_tidy.rds"),
  file.path("/mnt/data", DATA_DIR, "patients_tidy.rds"),
  "patients_tidy.rds"
))

patients_tidy <- readRDS(patients_rds)

assert_columns(
  patients_tidy,
  c(
    "pat_record_id", "timepoint", "outcome", "outcome_logit",
    "outcome_28d_status", "outcome_death_28d_bin"
  ),
  "patients_tidy"
)

outcome_score_rds <- pick_path(c(
  file.path(ANALYSIS_DATA_DIR, "outcome_propensity_by_patient.rds"),
  file.path("/mnt/data", ANALYSIS_DATA_DIR, "outcome_propensity_by_patient.rds"),
  "outcome_propensity_by_patient.rds"
))
outcome_score_by_patient <- readRDS(outcome_score_rds)
assert_columns(outcome_score_by_patient, c("pat_record_id", "outcome_propensity"), "outcome score")
outcome_score_by_patient <- outcome_score_by_patient %>%
  select(pat_record_id, outcome_propensity)
if (anyNA(outcome_score_by_patient$pat_record_id) ||
    anyDuplicated(outcome_score_by_patient$pat_record_id)) {
  stop("В outcome_propensity_by_patient отсутствуют ID или есть повторяющиеся ID.")
}
assert_columns(
  patients_tidy,
  c("ind_bin_sepsis", "ind_bin_rhabdomyolysis", "diag_bin_acute_pancreatitis",
    "antibiotics_to_HA1_hours", "icu_to_HA1_hours", "CLI",
    "C_react_protein", "C_react_protein_unit", "NLR", "is_pat_fungal"),
  "patients_tidy: heatmap inputs"
)
```

# Baseline structure and PCA

## Чтение словаря, выбор переменных

```{r}
#| label: baseline-structure-vars

library(dplyr)
library(tidyr)
library(stringr)
library(readr)
library(ggplot2)
library(googlesheets4)
library(tibble)
library(purrr)

dictionary_url <- "https://docs.google.com/spreadsheets/d/1bsOuvblNg1l3tNiAV8Se_Kf4_IcQjsRtxISyNzoQqLw/edit"
dictionary_sheet <- "Dictionary"

options(gargle_oauth_cache = TRUE)
gs4_auth(email = TRUE, scopes = "spreadsheets.readonly")

clean_text <- function(x) {
  x <- as.character(x)
  x <- str_replace_all(x, "\\u00A0", " ")
  x <- str_squish(x)
  na_if(x, "")
}

dictionary <- read_sheet(
  ss = dictionary_url,
  sheet = dictionary_sheet,
  na = c("", "NA", "N/A")
)

dictionary_min <- dictionary %>%
  transmute(
    variable = clean_text(`Имя переменной`),
    label = clean_text(`Название`),
    data_type = str_to_lower(clean_text(`Тип переменной`)),
    causal_type = str_to_lower(clean_text(`Казуальный тип`)),
    use_for_baseline_structure = str_to_lower(
      clean_text(`Включать в baseline_rank_vars`)
    )
  ) %>%
  filter(!is.na(variable))

baseline_structure_vars_core <- dictionary_min %>%
  filter(
    causal_type == "baseline",
    use_for_baseline_structure == "да",
    data_type == "numeric",
    !str_detect(variable, "_rank$")
  ) %>%
  filter(variable %in% names(patients_tidy)) %>%
  distinct(variable, .keep_all = TRUE)

# Это не чистая baseline-характеристика пациента, а timing treatment/context.
# Добавляем принудительно по просьбе исследовательской группы.
extra_structure_vars <- tibble(
  variable = "icu_to_HA1_hours",
  label = "Время от поступления в ОРИТ до первой гемоперфузии, ч",
  data_type = "numeric",
  causal_type = "treatment_context",
  use_for_baseline_structure = "forced"
) %>%
  filter(variable %in% names(patients_tidy))

baseline_structure_vars <- bind_rows(
  baseline_structure_vars_core,
  extra_structure_vars
) %>%
  distinct(variable, .keep_all = TRUE)

# Бинарные/категориальные показатели НЕ входят в классический PCA.
# Используем их как аннотации и для описания кластеров.
baseline_binary_annotation_vars <- intersect(
  c(
    "ICU_6_month_history",
    "is_bacteremic",
    "is_pat_gram_plus",
    "is_pat_gram_minus"
  ),
  names(patients_tidy)
)

baseline_structure_vars
baseline_binary_annotation_vars
```

## Сборка baseline matrix и QC

```{r}
#| label: baseline-structure-matrix

patients_baseline_structure <- patients_tidy %>%
  filter(timepoint == "m12h_0h", !is.na(pat_record_id)) %>%
  select(-any_of("outcome_propensity")) %>%
  left_join(outcome_score_by_patient, by = "pat_record_id")

duplicate_baseline_ids <- patients_baseline_structure %>%
  count(pat_record_id) %>%
  filter(n > 1)

if (nrow(duplicate_baseline_ids) > 0) {
  stop(
    "На baseline больше одной строки на пациента. Примеры ID: ",
    paste(head(duplicate_baseline_ids$pat_record_id, 10), collapse = ", ")
  )
}

# Аннотации для PCA/heatmap/кластеров: outcome + важные binary baseline-поля.
# Treatment-переменные не используются как аннотации, кроме icu_to_HA1_hours,
# который добавлен в сам PCA-набор как заранее оговорённое исключение.
baseline_binary_annotations <- patients_baseline_structure %>%
  select(pat_record_id, any_of(baseline_binary_annotation_vars)) %>%
  mutate(across(-pat_record_id, ~ as.factor(.x)))

baseline_structure_annotations <- patients_baseline_structure %>%
  transmute(
    pat_record_id,
    outcome,
    outcome_propensity,
    outcome_logit = factor(outcome_logit, levels = c(0, 1)),
    outcome_28d_status = factor(
      outcome_28d_status,
      levels = c("alive", "death", "unknown"),
      labels = c("Жив на 28-й день", "Умер к 28-му дню", "Неизвестно")
    ),
    outcome_death_28d_bin
  ) %>%
  distinct(pat_record_id, .keep_all = TRUE) %>%
  left_join(baseline_binary_annotations, by = "pat_record_id")

outcome_28d_colors <- c(
  "Жив на 28-й день" = "#2E8B57",
  "Умер к 28-му дню" = "#C23B33",
  "Неизвестно" = "#9E9E9E"
)

patients_baseline_structure_annotated <- patients_baseline_structure %>%
  select(
    -any_of(c(
      "outcome", "outcome_logit", "outcome_28d_status",
      "outcome_death_28d_bin", "outcome_propensity"
    ))
  ) %>%
  left_join(baseline_structure_annotations, by = "pat_record_id")

if ("outcome_logit" %in% names(patients_baseline_structure_annotated)) {
  patients_baseline_structure_annotated <- patients_baseline_structure_annotated %>%
    mutate(
      outcome_logit_num = suppressWarnings(as.integer(as.character(outcome_logit)))
    )
}

structure_vars <- baseline_structure_vars$variable

baseline_structure_qc <- patients_baseline_structure %>%
  summarise(
    across(
      all_of(structure_vars),
      list(
        n_non_missing = ~ sum(!is.na(.x)),
        n_missing = ~ sum(is.na(.x)),
        n_unique = ~ n_distinct(.x, na.rm = TRUE),
        median = ~ median(as.numeric(.x), na.rm = TRUE),
        q1 = ~ quantile(as.numeric(.x), 0.25, na.rm = TRUE),
        q3 = ~ quantile(as.numeric(.x), 0.75, na.rm = TRUE)
      ),
      .names = "{.col}__{.fn}"
    )
  ) %>%
  pivot_longer(
    everything(),
    names_to = c("variable", ".value"),
    names_sep = "__"
  ) %>%
  mutate(
    missing_prop = n_missing / (n_missing + n_non_missing)
  ) %>%
  left_join(baseline_structure_vars, by = "variable") %>%
  arrange(desc(missing_prop), variable)

baseline_binary_annotation_qc <- patients_baseline_structure %>%
  select(pat_record_id, any_of(baseline_binary_annotation_vars)) %>%
  pivot_longer(
    cols = -pat_record_id,
    names_to = "variable",
    values_to = "value",
    values_transform = list(value = as.character)
  ) %>%
  count(variable, value, name = "n") %>%
  group_by(variable) %>%
  mutate(prop = n / sum(n)) %>%
  ungroup() %>%
  arrange(variable, desc(n))

baseline_structure_qc
baseline_binary_annotation_qc
```

## Проверка, какие переменные не учли

```{r}
#| label: baseline-structure-variable-check

baseline_structure_variable_check <- dictionary_min %>%
  filter(
    causal_type == "baseline",
    use_for_baseline_structure == "да",
    !str_detect(variable, "_rank$")
  ) %>%
  mutate(
    variable_exists = variable %in% names(patients_tidy),
    included_in_numeric_pca = variable %in% baseline_structure_vars_core$variable,
    not_included_reason = case_when(
      !variable_exists ~ "variable missing in patients_tidy",
      data_type != "numeric" ~ "not numeric: used only as annotation/description",
      included_in_numeric_pca ~ "included",
      TRUE ~ "not included: check manually"
    )
  ) %>%
  select(
    variable,
    label,
    data_type,
    causal_type,
    use_for_baseline_structure,
    variable_exists,
    included_in_numeric_pca,
    not_included_reason
  ) %>%
  arrange(not_included_reason, variable)

baseline_structure_variable_check
```

## Подготовка числовой матрицы: log-transform, two-sided 5% TRIM, scale

```{r}
#| label: baseline-structure-preprocess

max_missing_prop <- 0.50
min_n_unique <- 2

# TRIM / winsorization:
# пациентов НЕ удаляем.
# Значения ниже 5-го процентиля заменяем на 5-й процентиль.
# Значения выше 95-го процентиля заменяем на 95-й процентиль.
trim_tail_prop <- 0.05
trim_lower_quantile <- trim_tail_prop
trim_upper_quantile <- 1 - trim_tail_prop

structure_vars_used <- baseline_structure_qc %>%
  filter(
    missing_prop <= max_missing_prop,
    n_unique >= min_n_unique
  ) %>%
  pull(variable)

baseline_numeric_original <- patients_baseline_structure %>%
  select(pat_record_id, all_of(structure_vars_used)) %>%
  mutate(
    across(
      -pat_record_id,
      ~ suppressWarnings(as.numeric(.x))
    )
  )

# Проверка заведомо некорректных значений для переменных контекста/узких шкал.
# Эти исправления применяются только внутри PCA/heatmap-блока, patients_tidy не меняется.
inr_min_allowed <- 0.5
inr_max_allowed <- 10

baseline_context_error_qc <- bind_rows(
  if ("icu_to_HA1_hours" %in% names(baseline_numeric_original)) {
    baseline_numeric_original %>%
      filter(!is.na(icu_to_HA1_hours), icu_to_HA1_hours < 0) %>%
      transmute(
        pat_record_id,
        variable = "icu_to_HA1_hours",
        value = icu_to_HA1_hours,
        issue = "negative value; should not be negative"
      )
  },
  if ("INR" %in% names(baseline_numeric_original)) {
    baseline_numeric_original %>%
      filter(
        !is.na(INR),
        INR < inr_min_allowed | INR > inr_max_allowed
      ) %>%
      transmute(
        pat_record_id,
        variable = "INR",
        value = INR,
        issue = paste0(
          "outside allowed range for PCA: ",
          inr_min_allowed,
          "–",
          inr_max_allowed
        )
      )
  }
)

baseline_numeric_raw <- baseline_numeric_original

if ("icu_to_HA1_hours" %in% names(baseline_numeric_raw)) {
  baseline_numeric_raw <- baseline_numeric_raw %>%
    mutate(
      icu_to_HA1_hours = if_else(
        !is.na(icu_to_HA1_hours) & icu_to_HA1_hours < 0,
        NA_real_,
        icu_to_HA1_hours
      )
    )
}

if ("INR" %in% names(baseline_numeric_raw)) {
  baseline_numeric_raw <- baseline_numeric_raw %>%
    mutate(
      INR = if_else(
        !is.na(INR) & (INR < inr_min_allowed | INR > inr_max_allowed),
        NA_real_,
        INR
      )
    )
}

skewness_simple <- function(x) {
  x <- x[!is.na(x)]
  if (length(x) < 3 || sd(x) == 0) {
    return(NA_real_)
  }
  mean((x - mean(x))^3) / sd(x)^3
}

# Логарифмируем только заранее выбранные скошенные лабораторные показатели.
# auto_log1p ниже оставлен только как диагностическая подсказка, но не управляет PCA.
log1p_vars_manual <- intersect(
  c(
    "C_react_protein",
    "procalcitonin",
    "D_dimer",
    "lactate",
    "creatinine",
    "bilirubin_total"
  ),
  structure_vars_used
)

log_transform_qc <- baseline_numeric_raw %>%
  summarise(
    across(
      -pat_record_id,
      list(
        min_value = ~ min(.x, na.rm = TRUE),
        max_value = ~ max(.x, na.rm = TRUE),
        skewness = skewness_simple
      ),
      .names = "{.col}__{.fn}"
    )
  ) %>%
  pivot_longer(
    everything(),
    names_to = c("variable", ".value"),
    names_sep = "__"
  ) %>%
  mutate(
    auto_log1p_suggestion = !is.na(skewness) & min_value >= 0 & skewness > 1,
    manual_log1p = variable %in% log1p_vars_manual,
    use_log1p = manual_log1p
  ) %>%
  arrange(desc(use_log1p), desc(abs(skewness)))

log1p_vars <- log_transform_qc %>%
  filter(use_log1p) %>%
  pull(variable)

# Переменные-шкалы/контекстные переменные оставляем в исходной шкале:
# не логарифмируем и не подвергаем TRIM/winsorization.
# После этого они всё равно стандартизуются для PCA.
no_trim_vars <- intersect(
  c(
    "charlson_index",
    "INR",
    "icu_to_HA1_hours",
    "SOFA",
    "VIS2020",
    "BMI",
    "age_yr",
    "avg_BP",
    "PaFiO2_calc"
  ),
  structure_vars_used
)

median_impute <- function(x) {
  x <- as.numeric(x)
  med <- median(x, na.rm = TRUE)
  if (is.na(med)) {
    return(x)
  }
  x[is.na(x)] <- med
  x
}

winsorize_two_sided <- function(
  x,
  lower_prob = 0.05,
  upper_prob = 0.95
) {
  lower_cutoff <- quantile(
    x,
    probs = lower_prob,
    na.rm = TRUE,
    names = FALSE
  )

  upper_cutoff <- quantile(
    x,
    probs = upper_prob,
    na.rm = TRUE,
    names = FALSE
  )

  if (is.na(lower_cutoff) || is.na(upper_cutoff)) {
    return(x)
  }

  x <- pmax(x, lower_cutoff)
  x <- pmin(x, upper_cutoff)
  x
}

baseline_numeric_log_imputed <- baseline_numeric_raw %>%
  mutate(
    across(
      all_of(log1p_vars),
      ~ if_else(.x < 0, NA_real_, log1p(.x))
    )
  ) %>%
  mutate(
    across(
      -pat_record_id,
      median_impute
    )
  )

trim_cutoffs <- baseline_numeric_log_imputed %>%
  summarise(
    across(
      -pat_record_id,
      list(
        trim_lower_value = ~ quantile(
          .x,
          probs = trim_lower_quantile,
          na.rm = TRUE,
          names = FALSE
        ),
        trim_upper_value = ~ quantile(
          .x,
          probs = trim_upper_quantile,
          na.rm = TRUE,
          names = FALSE
        )
      ),
      .names = "{.col}__{.fn}"
    )
  ) %>%
  pivot_longer(
    everything(),
    names_to = c("variable", ".value"),
    names_sep = "__"
  )

trim_qc <- baseline_numeric_log_imputed %>%
  pivot_longer(
    cols = -pat_record_id,
    names_to = "variable",
    values_to = "value_after_log_impute"
  ) %>%
  left_join(trim_cutoffs, by = "variable") %>%
  mutate(
    use_two_sided_trim = !variable %in% no_trim_vars,
    below_lower_cutoff = value_after_log_impute < trim_lower_value,
    above_upper_cutoff = value_after_log_impute > trim_upper_value
  ) %>%
  group_by(
    variable,
    trim_lower_value,
    trim_upper_value,
    use_two_sided_trim
  ) %>%
  summarise(
    n_patients = n(),
    n_below_lower_cutoff = sum(below_lower_cutoff, na.rm = TRUE),
    n_above_upper_cutoff = sum(above_upper_cutoff, na.rm = TRUE),
    n_trimmed_lower = if_else(
      first(use_two_sided_trim),
      n_below_lower_cutoff,
      0L
    ),
    n_trimmed_upper = if_else(
      first(use_two_sided_trim),
      n_above_upper_cutoff,
      0L
    ),
    prop_trimmed_lower = n_trimmed_lower / n_patients,
    prop_trimmed_upper = n_trimmed_upper / n_patients,
    .groups = "drop"
  ) %>%
  left_join(
    log_transform_qc %>% select(variable, use_log1p, skewness),
    by = "variable"
  ) %>%
  arrange(desc(n_trimmed_upper + n_trimmed_lower), variable)

trim_vars <- setdiff(
  names(baseline_numeric_log_imputed),
  c("pat_record_id", no_trim_vars)
)

baseline_numeric_matrix <- baseline_numeric_log_imputed %>%
  mutate(
    across(
      all_of(trim_vars),
      ~ winsorize_two_sided(
        .x,
        lower_prob = trim_lower_quantile,
        upper_prob = trim_upper_quantile
      )
    )
  )

# Проверяем, что winsorization не удаляет пациентов.
trim_patient_check <- tibble(
  n_patients_before_trim = nrow(baseline_numeric_log_imputed),
  n_patients_after_trim = nrow(baseline_numeric_matrix),
  patients_removed_by_trim = n_patients_before_trim - n_patients_after_trim
)

X_untrimmed <- baseline_numeric_log_imputed %>%
  select(-pat_record_id) %>%
  as.matrix()
rownames(X_untrimmed) <- baseline_numeric_log_imputed$pat_record_id

X <- baseline_numeric_matrix %>%
  select(-pat_record_id) %>%
  as.matrix()
rownames(X) <- baseline_numeric_matrix$pat_record_id

# Убираем колонки с нулевой дисперсией после иммутации и TRIM.
nonzero_sd <- apply(X, 2, sd, na.rm = TRUE) > 0
X <- X[, nonzero_sd, drop = FALSE]
X_untrimmed <- X_untrimmed[, colnames(X), drop = FALSE]

X_scaled_untrimmed <- scale(X_untrimmed)
X_scaled <- scale(X)

structure_vars_used <- colnames(X_scaled)

baseline_context_error_qc
log_transform_qc
trim_qc
trim_patient_check
no_trim_vars
structure_vars_used
dim(X_scaled)
```

## PCA

```{r}
#| label: baseline-pca

pca_fit <- prcomp(
  X_scaled,
  center = FALSE,
  scale. = FALSE
)

pca_variance <- tibble(
  PC = paste0("PC", seq_along(pca_fit$sdev)),
  variance_explained = pca_fit$sdev^2 / sum(pca_fit$sdev^2),
  cumulative_variance = cumsum(variance_explained)
)

pca_loadings <- as.data.frame(pca_fit$rotation) %>%
  tibble::rownames_to_column("variable") %>%
  left_join(
    baseline_structure_vars %>% select(variable, label),
    by = "variable"
  )

pca_scores <- as.data.frame(pca_fit$x) %>%
  tibble::rownames_to_column("pat_record_id")

pca_variance
```

## Scree plot

```{r}
#| label: baseline-pca-scree
#| fig.width: 7
#| fig.height: 4

pca_variance %>%
  slice_head(n = 10) %>%
  mutate(PC = factor(PC, levels = PC)) %>%
  ggplot(aes(PC, variance_explained)) +
  geom_col() +
  geom_line(aes(y = cumulative_variance, group = 1)) +
  geom_point(aes(y = cumulative_variance)) +
  scale_y_continuous(labels = scales::percent_format()) +
  labs(
    title = "Baseline PCA: explained variance",
    subtitle = "PCA after selected log-transform, two-sided 5% winsorization, and scaling",
    x = NULL,
    y = "Explained variance"
  ) +
  theme_minimal()
```

## Loadings для первых компонент

```{r}
#| label: baseline-pca-loadings-table

pca_top_loadings <- pca_loadings %>%
  select(variable, label, PC1, PC2, PC3, PC4, PC5) %>%
  pivot_longer(
    cols = starts_with("PC"),
    names_to = "PC",
    values_to = "loading"
  ) %>%
  group_by(PC) %>%
  slice_max(abs(loading), n = 8, with_ties = FALSE) %>%
  ungroup() %>%
  arrange(PC, desc(abs(loading))) %>%
  mutate(loading = round(loading, 3))

pca_top_loadings
```

## Scatter PC1–PC2 со статусом на 28-й день как аннотацией

```{r}
#| label: baseline-pca-score-plot
#| fig.width: 7
#| fig.height: 5

pca_scores_plot <- pca_scores %>%
  left_join(
    baseline_structure_annotations,
    by = "pat_record_id"
  )

ggplot(pca_scores_plot, aes(PC1, PC2, color = outcome_28d_status)) +
  geom_point(size = 2, alpha = 0.8) +
  scale_color_manual(values = outcome_28d_colors, drop = FALSE) +
  labs(
    title = "Patients in baseline PCA space",
    subtitle = "28-day status is shown only as annotation; it was not used in PCA",
    x = "PC1",
    y = "PC2",
    color = "Статус на 28-й день"
  ) +
  theme_minimal()
```

## PCA biplot: пациенты + векторы переменных

```{r}
#| label: baseline-pca-biplot-vectors
#| fig.width: 8
#| fig.height: 6

pca_scores_plot <- pca_scores %>%
  left_join(
    baseline_structure_annotations,
    by = "pat_record_id"
  )

arrow_scale <- 0.75 * max(
  abs(c(pca_scores_plot$PC1, pca_scores_plot$PC2)),
  na.rm = TRUE
) / max(
  abs(c(pca_loadings$PC1, pca_loadings$PC2)),
  na.rm = TRUE
)

pca_vectors <- pca_loadings %>%
  mutate(
    vector_strength = sqrt(PC1^2 + PC2^2),
    PC1_arrow = PC1 * arrow_scale,
    PC2_arrow = PC2 * arrow_scale
  ) %>%
  slice_max(vector_strength, n = 12, with_ties = FALSE)

p_pca_biplot_vectors <- ggplot() +
  geom_point(
    data = pca_scores_plot,
    aes(PC1, PC2, color = outcome_28d_status),
    size = 1.8,
    alpha = 0.65
  ) +
  geom_segment(
    data = pca_vectors,
    aes(x = 0, y = 0, xend = PC1_arrow, yend = PC2_arrow),
    arrow = arrow(length = unit(0.18, "cm")),
    inherit.aes = FALSE
  ) +
  geom_text(
    data = pca_vectors,
    aes(x = PC1_arrow, y = PC2_arrow, label = variable),
    size = 3,
    hjust = 0.5,
    vjust = -0.4,
    inherit.aes = FALSE
  ) +
  scale_color_manual(values = outcome_28d_colors, drop = FALSE) +
  labs(
    title = "Baseline PCA biplot",
    subtitle = "Arrows show variables with the strongest contribution to PC1–PC2",
    x = "PC1",
    y = "PC2",
    color = "Статус на 28-й день"
  ) +
  theme_minimal()

p_pca_biplot_vectors

dir.create(GRAPHES_DIR, showWarnings = FALSE, recursive = TRUE)

ggsave(
  filename = file.path(GRAPHES_DIR, "baseline_pca_biplot_vectors.svg"),
  plot = p_pca_biplot_vectors,
  width = 8,
  height = 6,
  units = "in"
)

ggsave(
  filename = file.path(GRAPHES_DIR, "baseline_pca_biplot_vectors.pdf"),
  plot = p_pca_biplot_vectors,
  width = 8,
  height = 6,
  units = "in",
  device = cairo_pdf
)
```

## Связь PC scores с бинарными baseline-аннотациями

```{r}
#| label: baseline-pca-binary-annotation-summary

pca_binary_annotation_summary <- pca_scores_plot %>%
  select(pat_record_id, PC1, PC2, PC3, any_of(baseline_binary_annotation_vars)) %>%
  pivot_longer(
    cols = any_of(baseline_binary_annotation_vars),
    names_to = "binary_variable",
    values_to = "binary_value"
  ) %>%
  group_by(binary_variable, binary_value) %>%
  summarise(
    n = n(),
    PC1_median = median(PC1, na.rm = TRUE),
    PC2_median = median(PC2, na.rm = TRUE),
    PC3_median = median(PC3, na.rm = TRUE),
    .groups = "drop"
  ) %>%
  arrange(binary_variable, binary_value)

pca_binary_annotation_summary
```

# Heatmaps and clustering

## Heatmap: numeric + binary baseline-показатели, percentile scale

```{r}
#| label: baseline-combined-numeric-binary-heatmap
#| fig.width: 12
#| fig.height: 10

# Единственная heatmap, где numeric baseline-показатели и бинарные
# baseline-показатели показаны в общей шкале 0–1.
#
# Numeric-показатели:
#   подготовленные значения после log-transform / imputation / two-sided 5% winsorization
#   переводятся в процентили через ecdf().
#
# Binary-показатели:
#   приводятся к 0/1 и остаются в этой шкале:
#     0 = признака нет
#     1 = признак есть
#
# Кластеризация строк и столбцов:
#   Manhattan distance + ward.D2, как в предложенном примере.
#
# Статус на 28-й день остаётся только внешней аннотацией строки.

if (!requireNamespace("ComplexHeatmap", quietly = TRUE)) {
  stop("Install ComplexHeatmap first: BiocManager::install('ComplexHeatmap')")
}

if (!requireNamespace("circlize", quietly = TRUE)) {
  stop("Install circlize first: install.packages('circlize')")
}

baseline_binary_heatmap_vars <- intersect(
  c(
    "ICU_6_month_history", "is_bacteremic", "is_pat_gram_plus", "is_pat_gram_minus",
    "ind_bin_sepsis", "ind_bin_rhabdomyolysis", "diag_bin_acute_pancreatitis",
    "is_pat_fungal"
  ),
  names(patients_baseline_structure)
)

to_binary01 <- function(x) {
  if (is.logical(x)) {
    return(as.numeric(x))
  }

  if (is.numeric(x)) {
    return(
      dplyr::case_when(
        is.na(x) ~ NA_real_,
        x == 1 ~ 1,
        x == 0 ~ 0,
        TRUE ~ NA_real_
      )
    )
  }

  x_chr <- as.character(x)
  x_chr <- stringr::str_to_lower(x_chr)
  x_chr <- stringr::str_replace_all(x_chr, "\\u00A0", " ")
  x_chr <- stringr::str_squish(x_chr)

  dplyr::case_when(
    x_chr %in% c(
      "1", "true", "t", "yes", "y",
      "да", "есть", "положительно", "положительный"
    ) ~ 1,
    x_chr %in% c(
      "0", "false", "f", "no", "n",
      "нет", "отсутствует", "отрицательно", "отрицательный"
    ) ~ 0,
    TRUE ~ NA_real_
  )
}

to_percentile01 <- function(x) {
  x <- as.numeric(x)
  out <- rep(NA_real_, length(x))
  ok <- is.finite(x)

  if (sum(ok) == 0) {
    return(out)
  }

  if (length(unique(x[ok])) == 1) {
    out[ok] <- 0.5
    return(out)
  }

  out[ok] <- ecdf(x[ok])(x[ok])
  out
}

# Numeric-матрица для combined heatmap:
# берём уже подготовленную baseline_numeric_matrix:
# log-transform + median imputation + two-sided 5% winsorization.
numeric_quantile_df <- baseline_numeric_matrix %>%
  select(pat_record_id, all_of(structure_vars_used)) %>%
  mutate(
    across(
      all_of(structure_vars_used),
      to_percentile01
    )
  )

# Дополняем только heatmap. Уже включённые столбцы (в частности,
# icu_to_HA1_hours) не дублируем и сохраняем их прежнюю обработку.
heatmap_extra_numeric_vars <- c(
  "antibiotics_to_HA1_hours", "icu_to_HA1_hours", "CLI", "CRP_NLR"
)
heatmap_extra_baseline <- patients_baseline_structure %>%
  mutate(
    .crp_unit = str_to_lower(str_replace_all(as.character(C_react_protein_unit), "\\s+", "")),
    .crp_mgl = case_when(
      .crp_unit %in% c("мг/л", "mg/l") ~ C_react_protein,
      .crp_unit %in% c("мг/дл", "mg/dl") ~ C_react_protein * 10,
      TRUE ~ NA_real_
    ),
    CRP_NLR = if_else(
      is.finite(.crp_mgl) & .crp_mgl >= 0 & is.finite(NLR) & NLR > 0,
      .crp_mgl / NLR, NA_real_
    )
  ) %>%
  select(pat_record_id, all_of(heatmap_extra_numeric_vars))
extra_vars_to_add <- setdiff(heatmap_extra_numeric_vars, names(numeric_quantile_df))
heatmap_extra_numeric_qc <- heatmap_extra_baseline %>%
  summarise(across(all_of(heatmap_extra_numeric_vars), ~ sum(is.finite(.x)))) %>%
  pivot_longer(everything(), names_to = "variable", values_to = "n_observed")
print(heatmap_extra_numeric_qc)
numeric_quantile_df <- numeric_quantile_df %>%
  left_join(
    heatmap_extra_baseline %>%
      select(pat_record_id, all_of(extra_vars_to_add)) %>%
      mutate(across(all_of(extra_vars_to_add), to_percentile01)),
    by = "pat_record_id"
  )

numeric_quantile_mat <- numeric_quantile_df %>%
  select(-pat_record_id) %>%
  as.matrix()

rownames(numeric_quantile_mat) <- numeric_quantile_df$pat_record_id

if (length(baseline_binary_heatmap_vars) == 0) {
  X_combined_heatmap <- numeric_quantile_mat

  baseline_binary_heatmap_qc <- tibble(
    variable = character(),
    n_present = integer(),
    n_absent = integer(),
    n_missing = integer(),
    prop_present = numeric()
  )

} else {

  baseline_binary_heatmap_raw <- patients_baseline_structure %>%
    select(
      pat_record_id,
      all_of(baseline_binary_heatmap_vars)
    ) %>%
    mutate(
      across(
        all_of(baseline_binary_heatmap_vars),
        to_binary01
      )
    )

  baseline_binary_heatmap_qc <- baseline_binary_heatmap_raw %>%
    summarise(
      across(
        all_of(baseline_binary_heatmap_vars),
        list(
          n_present = ~ sum(.x == 1, na.rm = TRUE),
          n_absent = ~ sum(.x == 0, na.rm = TRUE),
          n_missing = ~ sum(is.na(.x)),
          prop_present = ~ mean(.x == 1, na.rm = TRUE)
        ),
        .names = "{.col}__{.fn}"
      )
    ) %>%
    pivot_longer(
      everything(),
      names_to = c("variable", ".value"),
      names_sep = "__"
    ) %>%
    arrange(variable)

  binary_quantile_mat <- baseline_binary_heatmap_raw %>%
    select(-pat_record_id) %>%
    as.matrix()

  rownames(binary_quantile_mat) <- baseline_binary_heatmap_raw$pat_record_id

  # Строки бинарной матрицы приводим к тому же порядку пациентов,
  # что и numeric-матрица.
  binary_quantile_mat <- binary_quantile_mat[
    rownames(numeric_quantile_mat),
    ,
    drop = FALSE
  ]

  # Склеиваем numeric-процентили и binary 0/1 по столбцам.
  X_combined_heatmap <- cbind(
    numeric_quantile_mat,
    binary_quantile_mat
  )
}

print(baseline_binary_heatmap_qc)

# Для кластеризации NA заменяем нейтральным значением 0.5.
# Это не меняет отображение: на самой heatmap NA останутся серыми.
X_combined_for_clustering <- X_combined_heatmap
X_combined_for_clustering[is.na(X_combined_for_clustering)] <- 0.5

combined_row_hclust <- hclust(
  dist(X_combined_for_clustering, method = "manhattan"),
  method = "ward.D2"
)
combined_col_hclust <- hclust(
  dist(t(X_combined_for_clustering), method = "manhattan"),
  method = "ward.D2"
)

annotation_row_combined <- baseline_structure_annotations %>%
  select(
    pat_record_id,
    all_of(c("outcome_28d_status", "outcome_propensity"))
  )

annotation_row_combined <- annotation_row_combined[
  match(rownames(X_combined_heatmap), annotation_row_combined$pat_record_id),
  ,
  drop = FALSE
]

outcome_28d_values <- annotation_row_combined$outcome_28d_status
names(outcome_28d_values) <- annotation_row_combined$pat_record_id

outcome_score_values <- annotation_row_combined$outcome_propensity
outcome_score_values[!is.finite(outcome_score_values)] <- NA_real_
names(outcome_score_values) <- annotation_row_combined$pat_record_id

# Цветовая шкала корректна также при постоянном или полностью пропущенном score.
score_observed <- outcome_score_values[is.finite(outcome_score_values)]
if (length(score_observed) == 0L) {
  score_limits <- c(0, 1)
} else {
  score_limits <- range(score_observed)
  if (diff(score_limits) == 0) score_limits <- score_limits + c(-0.5, 0.5)
}
outcome_score_col_fun <- circlize::colorRamp2(
  c(score_limits[1], mean(score_limits), score_limits[2]),
  c("white", "grey70", "black")
)

row_ha <- ComplexHeatmap::rowAnnotation(
  outcome_28d_status = outcome_28d_values,
  col = list(outcome_28d_status = outcome_28d_colors),
  na_col = "grey85",
  show_annotation_name = TRUE
)
row_ha_score <- ComplexHeatmap::rowAnnotation(
  outcome_score = outcome_score_values,
  col = list(outcome_score = outcome_score_col_fun),
  na_col = "grey85",
  show_annotation_name = TRUE
)

col_fun <- circlize::colorRamp2(
  c(0, 0.5, 1),
  c("blue", "white", "red")
)

p_baseline_combined_heatmap <- ComplexHeatmap::Heatmap(
  X_combined_heatmap,
  name = "Percentile / binary",
  col = col_fun,
  na_col = "grey85",

  cluster_rows = combined_row_hclust,
  cluster_columns = combined_col_hclust,

  left_annotation = row_ha,
  right_annotation = row_ha_score,
  show_row_names = FALSE,
  show_column_names = TRUE,
  column_names_gp = grid::gpar(fontsize = 8),
  column_names_rot = 90,

  row_title = "Patients",
  column_title = "Baseline variables: numeric percentiles + binary indicators; outcome score shown on the right",
  rect_gp = grid::gpar(col = "grey85", lwd = 0.2)
)

ComplexHeatmap::draw(
  p_baseline_combined_heatmap,
  heatmap_legend_side = "right",
  annotation_legend_side = "right"
)

dir.create(GRAPHES_DIR, showWarnings = FALSE, recursive = TRUE)

grDevices::cairo_pdf(
  filename = file.path(
    GRAPHES_DIR,
    "baseline_patient_variable_heatmap_numeric_binary_percentile_manhattan.pdf"
  ),
  width = 12,
  height = 10
)
ComplexHeatmap::draw(
  p_baseline_combined_heatmap,
  heatmap_legend_side = "right",
  annotation_legend_side = "right"
)
dev.off()

png(
  filename = file.path(
    GRAPHES_DIR,
    "baseline_patient_variable_heatmap_numeric_binary_percentile_manhattan.png"
  ),
  width = 12,
  height = 10,
  units = "in",
  res = 300
)
ComplexHeatmap::draw(
  p_baseline_combined_heatmap,
  heatmap_legend_side = "right",
  annotation_legend_side = "right"
)
dev.off()
```

## Кластеры пациентов

```{r}
#| label: baseline-patient-clusters

# Для patient clusters используем матрицу после log-transform, two-sided 5% winsorization и scaling.
patient_dist <- dist(X_scaled, method = "manhattan")
patient_hclust <- hclust(patient_dist, method = "ward.D2")

patient_clusters <- tibble(
  pat_record_id = rownames(X_scaled),
  baseline_cluster_2 = factor(cutree(patient_hclust, k = 2)),
  baseline_cluster_3 = factor(cutree(patient_hclust, k = 3)),
  baseline_cluster_4 = factor(cutree(patient_hclust, k = 4))
)

patients_baseline_with_clusters <- patients_baseline_structure_annotated %>%
  left_join(patient_clusters, by = "pat_record_id")
```

## Первичная описательная таблица кластеров

```{r}
#| label: baseline-cluster-summary

patients_baseline_with_clusters %>%
  group_by(baseline_cluster_3) %>%
  summarise(
    n = n(),
    mortality_28d_n = sum(outcome_death_28d_bin == 1L, na.rm = TRUE),
    mortality_28d_known_n = sum(!is.na(outcome_death_28d_bin)),
    mortality_28d_prop = if_else(
      mortality_28d_known_n > 0,
      mortality_28d_n / mortality_28d_known_n,
      NA_real_
    ),
    SOFA_median = median(SOFA, na.rm = TRUE),
    VIS2020_median = median(VIS2020, na.rm = TRUE),
    lactate_median = median(lactate, na.rm = TRUE),
    PaFiO2_calc_median = median(PaFiO2_calc, na.rm = TRUE),
    icu_to_HA1_hours_median = median(icu_to_HA1_hours, na.rm = TRUE),
    .groups = "drop"
  )
```

# Save structure results

```{r}
#| label: save-data-structure-results

baseline_structure_results <- list(
  baseline_structure_vars = baseline_structure_vars,
  baseline_binary_annotation_vars = baseline_binary_annotation_vars,
  baseline_structure_annotations = baseline_structure_annotations,
  patients_baseline_structure = patients_baseline_structure,
  patients_baseline_structure_annotated = patients_baseline_structure_annotated,
  baseline_structure_qc = baseline_structure_qc,
  baseline_binary_annotation_qc = baseline_binary_annotation_qc,
  baseline_structure_variable_check = baseline_structure_variable_check,
  baseline_numeric_original = baseline_numeric_original,
  baseline_numeric_raw = baseline_numeric_raw,
  baseline_numeric_log_imputed = baseline_numeric_log_imputed,
  baseline_numeric_matrix = baseline_numeric_matrix,
  trim_cutoffs = trim_cutoffs,
  trim_qc = trim_qc,
  X_untrimmed = X_untrimmed,
  X_scaled_untrimmed = X_scaled_untrimmed,
  X_scaled = X_scaled,
  structure_vars_used = structure_vars_used,
  heatmap_extra_numeric_qc = heatmap_extra_numeric_qc,
  heatmap_extra_baseline = heatmap_extra_baseline,
  baseline_binary_heatmap_qc = baseline_binary_heatmap_qc,
  X_combined_heatmap = X_combined_heatmap,
  annotation_row_combined = annotation_row_combined,
  combined_row_hclust = combined_row_hclust,
  combined_col_hclust = combined_col_hclust,
  pca_fit = pca_fit,
  pca_scores = pca_scores,
  pca_loadings = pca_loadings
)

baseline_cluster_results <- list(
  patient_clusters = patient_clusters,
  patients_baseline_with_clusters = patients_baseline_with_clusters,
  patient_hclust = patient_hclust
)

saveRDS(
  baseline_structure_results,
  file.path(ANALYSIS_DATA_DIR, "baseline_structure_results.rds")
)

saveRDS(
  baseline_cluster_results,
  file.path(ANALYSIS_DATA_DIR, "baseline_cluster_results.rds")
)

saveRDS(
  list(
    baseline_structure_results = baseline_structure_results,
    baseline_cluster_results = baseline_cluster_results
  ),
  file.path(ANALYSIS_DATA_DIR, "data_structure_results.rds")
)

cat("Data structure analysis saved.\n")
cat("Patients in PCA/clustering:", nrow(X_scaled), "\n")
cat("Original variables in PCA/clustering:", ncol(X_scaled), "\n")
cat("Heatmap: numeric_binary_percentile_manhattan only\n")
cat("Outcome score (outcome_propensity): right annotation only, excluded from PCA/clustering\n")
```
