---
title: "2Reg — baseline analysis: descriptive tables and correlations"
format:
  html:
    toc: true
    number-sections: true
    embed-resources: true
execute:
  echo: false
  warning: false
  message: false
  cache: false
---

# Входные данные и предварительные условия

Этот файл выполняет этап анализа исходных данных. В одном автономном QMD-файле объединены описательные таблицы, расчёты корреляций, частичные корреляции с поправкой на SOFA и таблицы подгрупп для T0.

Необходимые входные данные:

data/patients_tidy.rds;
data/HA_tidy.rds;
data/analysis/baseline_severity_by_patient.rds, создаваемый скриптом 03b_severity_and_numeric_outcome.qmd;
data/analysis/outcome_propensity_by_patient.rds, создаваемый скриптом 03b_severity_and_numeric_outcome.qmd.

Google-таблица Dictionary используется только для отображения подписей.

# Setup

```{r}
#| label: setup
#| include: false
#| cache: false

suppressPackageStartupMessages({
  library(dplyr)
  library(tidyr)
  library(stringr)
  library(tibble)
  library(purrr)
  library(lubridate)
  library(ggplot2)
  library(corrplot)
  library(gtsummary)
  library(flextable)
  library(officer)
  library(rlang)
  library(googlesheets4)
})

source("R/analysis_helpers.R")
source("R/correlation_helpers.R")

DATA_DIR <- "data"
ANALYSIS_DATA_DIR <- file.path(DATA_DIR, "analysis")
TABLES_DIR <- "tables"
GRAPHES_DIR <- "graphes"

dir.create(ANALYSIS_DATA_DIR, showWarnings = FALSE, recursive = TRUE)
dir.create(TABLES_DIR, showWarnings = FALSE, recursive = TRUE)
dir.create(GRAPHES_DIR, showWarnings = FALSE, recursive = TRUE)

patients_rds <- pick_path(c(
  file.path(DATA_DIR, "patients_tidy.rds"),
  file.path("/mnt/data", DATA_DIR, "patients_tidy.rds"),
  "patients_tidy.rds"
))

ha_rds <- pick_path(c(
  file.path(DATA_DIR, "HA_tidy.rds"),
  file.path("/mnt/data", DATA_DIR, "HA_tidy.rds"),
  "HA_tidy.rds"
))

severity_rds <- pick_path(c(
  file.path(ANALYSIS_DATA_DIR, "baseline_severity_by_patient.rds"),
  file.path("/mnt/data", ANALYSIS_DATA_DIR, "baseline_severity_by_patient.rds"),
  "baseline_severity_by_patient.rds"
))

outcome_propensity_rds <- pick_path(c(
  file.path(ANALYSIS_DATA_DIR, "outcome_propensity_by_patient.rds"),
  file.path("/mnt/data", ANALYSIS_DATA_DIR, "outcome_propensity_by_patient.rds"),
  "outcome_propensity_by_patient.rds"
))

patients_tidy <- readRDS(patients_rds)
HA_tidy <- readRDS(ha_rds)

assert_columns(
  patients_tidy,
  c(
    "outcome_days", "outcome_dead_bin", "sex_male_bin",
    "vasopressors_if_used_bin", "RRT_if_used_bin", "MV_if_used_bin",
    "ECMO_if_used_bin", "from_other_ICU_transfer_bin",
    "ICU_6_month_history_bin", "RRT_required_baseline",
    "MV_required_baseline", "CT_count", "LPS_count", "devices_total",
    "is_pat_gram_plus", "is_pat_gram_minus", "is_bacteremic",
    "is_pat_fungal", "antibiotics_started_bin"
  ),
  "patients_tidy"
)

assert_columns(
  HA_tidy,
  c(
    "HA_anticoagulation_cat", "HA_anticoag_heparin",
    "HA_cartridge_LPS_bin", "HA_with_RRT_bin",
    "HA_other_methods_bin", "HA_adverse_effects_bin",
    "HA_adverse_effects_recorded_bin"
  ),
  "HA_tidy"
)

baseline_severity_by_patient <- readRDS(severity_rds) %>%
  select(pat_record_id, baseline_severity_index, baseline_severity_coverage) %>%
  distinct(pat_record_id, .keep_all = TRUE)

outcome_propensity_by_patient <- readRDS(outcome_propensity_rds) %>%
  select(pat_record_id, outcome_propensity) %>%
  distinct(pat_record_id, .keep_all = TRUE)

# Labels from the same Google Dictionary used in steps 03 and 04.
dictionary_url <- "https://docs.google.com/spreadsheets/d/1bsOuvblNg1l3tNiAV8Se_Kf4_IcQjsRtxISyNzoQqLw/edit"
dictionary_sheet <- "Dictionary"

options(gargle_oauth_cache = TRUE)
gs4_auth(email = TRUE, scopes = "spreadsheets.readonly")

dictionary_raw <- read_sheet(
  ss = dictionary_url,
  sheet = dictionary_sheet,
  na = c("", "NA", "N/A")
)

if (!all(c("Имя переменной", "Название") %in% names(dictionary_raw))) {
  stop("В Google Dictionary отсутствуют колонки `Имя переменной` и/или `Название`.")
}

label_dictionary <- dictionary_raw %>%
  transmute(
    short = norm_txt(.data[["Имя переменной"]]),
    ru = norm_txt(.data[["Название"]])
  ) %>%
  filter(!is.na(short), short != "", !is.na(ru), ru != "") %>%
  distinct(short, .keep_all = TRUE)

ru_map <- setNames(label_dictionary$ru, label_dictionary$short)
dict_ha <- label_dictionary %>% select(short, ru)

timepoint_t0 <- "m12h_0h"
timepoint_t1 <- "48h_72h"
min_pair_n <- 5
```

# Descriptive tables

## Patient summary

```{r}
#| label: gtsummary-patients

tp_top <- "m12h_0h"
tps_bottom <- c("m12h_0h", "48h_72h", "4d_6d", "7d_10d")
show_antibiotics <- FALSE

pt_top <- patients_tidy %>%
  filter(timepoint == tp_top) %>%
  distinct(pat_record_id, .keep_all = TRUE) %>%
  mutate(
    vasopressors_if_used = case_when(
      str_to_lower(vasopressors_if_used) == "да" ~ "Да",
      str_to_lower(vasopressors_if_used) == "нет" ~ "Нет",
      TRUE ~ NA_character_
    ),
    vasopressors_if_used = factor(vasopressors_if_used, levels = c("Да", "Нет")),
    SIC_positive = case_when(
      SIC_positive == 1 ~ "Да",
      SIC_positive == 0 ~ "Нет",
      TRUE ~ NA_character_
    ) %>% factor(levels = c("Да", "Нет"))
  )

if (isTRUE(show_antibiotics)) {
  pt_top <- pt_top %>%
    mutate(
      antibiotics_started = case_when(
        antibiotics_started_bin == 1L ~ "Да",
        antibiotics_started_bin == 0L ~ "Нет",
        TRUE ~ NA_character_
      ),
      antibiotics_started = factor(antibiotics_started, levels = c("Да", "Нет"))
    )
}

pt_top <- pt_top %>%
  mutate(
    CT_count_pos = if_else(CT_count > 0, CT_count, NA_integer_),
    LPS_count_pos = if_else(LPS_count > 0, LPS_count, NA_integer_),
    devices_total_pos = if_else(devices_total > 0, devices_total, NA_integer_),
    RRT_if_used = case_when(
      RRT_required_baseline == 1L ~ "Да",
      RRT_required_baseline == 0L ~ "Нет",
      TRUE ~ NA_character_
    ),
    MV_if_used = case_when(
      MV_required_baseline == 1L ~ "Да",
      MV_required_baseline == 0L ~ "Нет",
      TRUE ~ NA_character_
    ),
    RRT_if_used = factor(RRT_if_used, levels = c("Да", "Нет")),
    MV_if_used = factor(MV_if_used, levels = c("Да", "Нет")),
    pat_gram_stain = pat_gram_stain_for_tables(pat_gram_stain)
  )

vars_top <- c(
  "age_yr", "sex", "BMI", "ICU_6_month_history", "from_other_ICU_transfer",
  "icu_to_HA1_hours", "ICU_to_antibiotics_dt", "antibiotics_to_HA1_hours",
  "vasopressors_if_used", "RRT_if_used", "MV_if_used", "charlson_index",
  "pat_bacteremia", "pat_gram_stain", "pat_fungal",
  "CT_count_pos", "LPS_count_pos", "devices_total_pos",
  "HA_efficency_CGI_E", "outcome"
)

lbl_top <- list(
  age_yr = ru_or("age_yr", ru_map),
  sex = ru_or("sex", ru_map),
  BMI = ru_or("BMI", ru_map),
  ICU_6_month_history = ru_or("ICU_6_month_history", ru_map),
  from_other_ICU_transfer = ru_or("from_other_ICU_transfer", ru_map),
  icu_to_HA1_hours = "Время между поступлением в ОРИТ и началом ГС, ч",
  ICU_to_antibiotics_dt = "Время от поступления в ОРИТ до начала АБ-терапии, ч",
  antibiotics_to_HA1_hours = "Время от начала АБ-терапии до первой ГС, ч",
  vasopressors_if_used = "Потребность в вазопрессорах",
  RRT_if_used = "Потребность в ЗПТ",
  MV_if_used = "Потребность в ИВЛ",
  charlson_index = ru_or("charlson_index", ru_map),
  pat_bacteremia = ru_or("pat_bacteremia", ru_map),
  pat_gram_stain = "Бактериальная флора по Граму",
  pat_fungal = ru_or("pat_fungal", ru_map),
  CT_count_pos = "Устройств CT на пациента, n",
  LPS_count_pos = "Устройств LPS на пациента, n",
  devices_total_pos = "Всего устройств на пациента, n",
  HA_efficency_CGI_E = ru_or("HA_efficency_CGI_E", ru_map),
  outcome = ru_or("outcome", ru_map)
)

if (isTRUE(show_antibiotics) && "antibiotics_started" %in% names(pt_top)) {
  vars_top <- c(vars_top, "antibiotics_started")
  lbl_top$antibiotics_started <- "Антибиотики начаты (дата заполнена)"
}

lbl_top <- lbl_top[names(lbl_top) %in% vars_top]

stat_top <- list(
  all_continuous() ~ "{median} ({p25}, {p75})",
  all_categorical() ~ "{p}% ({n})"
)

tbl_top <- pt_top %>%
  select(any_of(vars_top)) %>%
  tbl_summary(
    type = list(
      any_of(c("vasopressors_if_used", "RRT_if_used", "MV_if_used")) ~ "dichotomous"
    ),
    value = list(
      any_of(c("vasopressors_if_used", "RRT_if_used", "MV_if_used")) ~ "Да"
    ),
    statistic = stat_top,
    label = lbl_top,
    missing = "no"
  )
```

### Indications from patients_tidy RDS

```{r}
#| label: gtsummary-indications

indication_labels <- c(
  ind_bin_bacteremia = "Бактериемия (подтвержденная или подозреваемая)",
  ind_bin_rhabdomyolysis = "Рабдомиолиз",
  ind_bin_sepsis = "Сепсис (подтвержденный или подозреваемый)",
  ind_bin_ischemia_reperfusion_injury = "Ишемия-реперфузионное повреждение",
  ind_bin_septic_shock = "Септический шок",
  ind_bin_massive_tissue_necrosis = "Массивный некроз тканей",
  ind_bin_capillary_leak_syndrome = "Синдром капиллярной утечки",
  ind_bin_acute_liver_failure = "Острая печёночная недостаточность",
  ind_bin_multiorgan_failure = "Синдром полиорганной недостаточности (СПОН)",
  ind_bin_acute_kidney_injury = "Острая почечная недостаточность",
  ind_bin_elevated_lactate = "Повышенный уровень лактата",
  ind_bin_systemic_inflammatory_response = "Синдром системного воспалительного ответа (ССВР)",
  ind_bin_elevated_inflammatory_markers = "Повышенный уровень маркеров воспаления",
  ind_bin_endogenous_intoxication = "Эндогенная интоксикация",
  ind_bin_other = "Другое"
)

ind_cols <- intersect(names(indication_labels), names(pt_top))

tbl_indications <- NULL

if (length(ind_cols) > 0) {
  ind_order <- pt_top %>%
    summarise(across(all_of(ind_cols), ~ sum(.x == 1, na.rm = TRUE))) %>%
    pivot_longer(everything(), names_to = "variable", values_to = "n_yes") %>%
    arrange(desc(n_yes), variable) %>%
    pull(variable)

  ind_data <- pt_top %>%
    select(all_of(ind_order)) %>%
    mutate(
      across(
        everything(),
        ~ case_when(
          .x == 1 ~ "Да",
          .x == 0 ~ "Нет",
          TRUE ~ NA_character_
        ) %>% factor(levels = c("Да", "Нет"))
      )
    )

  tbl_indications <- ind_data %>%
    tbl_summary(
      type = everything() ~ "dichotomous",
      value = everything() ~ "Да",
      statistic = all_categorical() ~ "{p}% ({n})",
      label = rlang::set_names(as.list(unname(indication_labels[ind_order])), ind_order),
      missing = "no"
    )
}
```

### Timepoint parameters

```{r}
#| label: gtsummary-timepoints

pt_bottom <- patients_tidy %>%
  filter(timepoint %in% tps_bottom) %>%
  mutate(
    timepoint = factor(timepoint, levels = tps_bottom),
    SIC_positive = case_when(
      SIC_positive == 1 ~ "Да",
      SIC_positive == 0 ~ "Нет",
      TRUE ~ NA_character_
    ) %>% factor(levels = c("Да", "Нет"))
  ) %>%
  distinct(pat_record_id, timepoint, .keep_all = TRUE)

vars_bottom <- c(
  "SOFA", "VIS2020", "PaFiO2_calc", "INR", "SIC_score", "SIC_positive",
  "lactate", "creatinine", "albumin", "C_react_protein", "procalcitonin",
  "D_dimer", "fibrinogen", "bilirubin_total", "leucocytes", "lymphocytes",
  "neutrophils", "NLR", "thrombocytes"
)

lbl_bottom <- list(
  SOFA = ru_or("SOFA", ru_map),
  VIS2020 = ru_or("VIS2020", ru_map),
  PaFiO2_calc = paste0(ru_or("PaFiO2", ru_map), " (расч. по SpFiO2)"),
  INR = "МНО",
  SIC_score = "Индекс SIC, баллы",
  SIC_positive = "SIC-положительный статус",
  lactate = lab_u(ru_or("lactate", ru_map), unit_mode(pt_bottom$lactate_unit)),
  creatinine = lab_u(ru_or("creatinine", ru_map), unit_mode(pt_bottom$creatinine_unit)),
  albumin = lab_u(ru_or("albumin", ru_map), unit_mode(pt_bottom$albumin_unit)),
  C_react_protein = lab_u(ru_or("C_react_protein", ru_map), unit_mode(pt_bottom$C_react_protein_unit)),
  procalcitonin = lab_u(ru_or("procalcitonin", ru_map), unit_mode(pt_bottom$procalcitonin_unit)),
  D_dimer = lab_u(ru_or("D_dimer", ru_map), unit_mode(pt_bottom$D_dimer_unit)),
  fibrinogen = lab_u(ru_or("fibrinogen", ru_map), unit_mode(pt_bottom$fibrinogen_unit)),
  bilirubin_total = lab_u(ru_or("bilirubin_total", ru_map), unit_mode(pt_bottom$bilirubin_total_unit)),
  leucocytes = ru_or("leucocytes", ru_map),
  lymphocytes = ru_or("lymphocytes", ru_map),
  neutrophils = ru_or("neutrophils", ru_map),
  NLR = "NLR (нейтрофилы/лимфоциты)",
  thrombocytes = ru_or("thrombocytes", ru_map)
)

lbl_bottom <- lbl_bottom[names(lbl_bottom) %in% vars_bottom]

tbl_bottom <- pt_bottom %>%
  select(timepoint, any_of(vars_bottom)) %>%
  tbl_summary(
    by = timepoint,
    type = list(any_of("SIC_positive") ~ "dichotomous"),
    value = list(any_of("SIC_positive") ~ "Да"),
    statistic = list(
      all_continuous() ~ "{median} ({p25}, {p75})",
      all_categorical() ~ "{p}% ({n})"
    ),
    digits = list(NLR ~ 2),
    label = lbl_bottom,
    missing = "no"
  )

patient_tables <- list(tbl_top)
patient_headers <- c("Общие характеристики")

if (!is.null(tbl_indications)) {
  patient_tables <- c(patient_tables, list(tbl_indications))
  patient_headers <- c(patient_headers, "Показания к гемосорбции")
}

patient_tables <- c(patient_tables, list(tbl_bottom))
patient_headers <- c(patient_headers, "Параметры по временным точкам")

tbl_pat <- tbl_stack(patient_tables, group_header = patient_headers) %>%
  modify_table_styling(rows = row_type == "label", columns = label, text_format = "bold") %>%
  modify_table_styling(rows = row_type %in% c("group_header", "group"), columns = label, text_format = "bold") %>%
  modify_caption("**2Reg: сводная таблица по пациентам**") %>%
  modify_header(label = "**Параметр**")

tbl_pat
```

## VIS summary

```{r}
#| label: gtsummary-vis

tbl_vis <- patients_tidy %>%
  select(timepoint, any_of(c("VIS2020", "VIS2020_0_excl"))) %>%
  tbl_summary(
    by = timepoint,
    type = list(all_continuous() ~ "continuous"),
    statistic = list(all_continuous() ~ "{median} ({p25}, {p75})"),
    label = list(
      VIS2020 ~ "VIS2020",
      VIS2020_0_excl ~ "VIS2020_0_excl"
    ),
    missing = "no"
  )

tbl_vis
```

## Hemoperfusion summary

```{r}
#| label: gtsummary-ha

`%||%` <- function(x, y) {
  if (!is.null(x) && length(x) && !is.na(x) && as.character(x) != "") x else y
}

ha_label_map <- tibble::deframe(dict_ha)
label_list <- rlang::set_names(as.list(ha_label_map), names(ha_label_map))

ha_proc <- HA_tidy %>%
  mutate(
    rrt_grp = case_when(
      HA_with_RRT_bin == 1L ~ "В комбинации с ЗПТ",
      HA_with_RRT_bin == 0L ~ "Изолированная гемосорбция",
      TRUE ~ NA_character_
    ) %>% factor(levels = c("В комбинации с ЗПТ", "Изолированная гемосорбция")),
    adverse_effects_filled = case_when(
      HA_adverse_effects_recorded_bin == 1L ~ "Да",
      HA_adverse_effects_recorded_bin == 0L ~ "Нет",
      TRUE ~ NA_character_
    )
  )

ha_tbl_data <- ha_proc %>%
  select(
    rrt_grp,
    HA_cartrige_type,
    HA_duration,
    HA_avg_blood_flow,
    HA_anticoagulation_cat,
    adverse_effects_filled
  )

n_all <- nrow(ha_tbl_data)
n_rrt <- sum(ha_tbl_data$rrt_grp == "В комбинации с ЗПТ", na.rm = TRUE)
n_iso <- sum(ha_tbl_data$rrt_grp == "Изолированная гемосорбция", na.rm = TRUE)

tbl_ha_gtsummary_compact <- ha_tbl_data %>%
  tbl_summary(
    by = rrt_grp,
    statistic = list(
      all_continuous() ~ "{median} ({p25}, {p75})",
      all_categorical() ~ "{p}% ({n})"
    ),
    missing = "no",
    sort = all_categorical() ~ "frequency",
    label = c(
      label_list,
      list(
        HA_anticoagulation_cat = ha_label_map[["HA_anticoagulation"]] %||% "Антикоагуляция",
        adverse_effects_filled = "Нежелательные явления: указано"
      )
    )
  ) %>%
  add_overall(last = FALSE) %>%
  modify_header(
    label ~ "**Параметр**",
    stat_0 ~ paste0("**All (N=", n_all, ")**"),
    stat_1 ~ paste0("**В комбинации с ЗПТ (N=", n_rrt, ")**"),
    stat_2 ~ paste0("**Изолированная гемосорбция (N=", n_iso, ")**")
  ) %>%
  modify_caption("**Сводная таблица по сорбциям**") %>%
  bold_labels()

tbl_ha_gtsummary_compact
```

## Save reusable descriptive objects

```{r}
#| label: save-descriptive

saveRDS(
  list(
    tbl_pat = tbl_pat,
    tbl_vis = tbl_vis,
    tbl_ha_gtsummary_compact = tbl_ha_gtsummary_compact
  ),
  file.path(ANALYSIS_DATA_DIR, "descriptive_tables.rds")
)
```

# Expanded correlation analysis

## First sorption variables

```{r}
#| label: correlation-first-sorption

ha_first_corr <- HA_tidy %>%
  filter(HA_parameter == "Гемоперфузия 1") %>%
  arrange(pat_record_id, HA_start_dt) %>%
  group_by(pat_record_id) %>%
  slice_head(n = 1) %>%
  ungroup() %>%
  transmute(
    pat_record_id,
    HA1_start_datetime = HA_start_dt,
    HA_duration,
    HA_avg_blood_flow,
    first_sorption_LPS = HA_cartridge_LPS_bin,
    HA_anticoag_heparin,
    HA_other_methods_bin,
    HA_adverse_effects_bin
  )
```

## Baseline correlation dataset

```{r}
#| label: correlation-baseline-data

corr_t0 <- patients_tidy %>%
  filter(timepoint == timepoint_t0) %>%
  arrange(pat_record_id) %>%
  distinct(pat_record_id, .keep_all = TRUE) %>%
  left_join(ha_first_corr, by = "pat_record_id") %>%
  left_join(
    baseline_severity_by_patient %>%
      select(pat_record_id, baseline_severity_index),
    by = "pat_record_id"
  ) %>%
  left_join(
    outcome_propensity_by_patient %>%
      select(pat_record_id, outcome_propensity),
    by = "pat_record_id"
  ) %>%
  mutate(
    is_septic_bin = bin_from_any(is_septic),
    is_lps_72h = bin_from_any(is_lps_72h),
    SIC_positive = bin_from_any(SIC_positive),
    # Не используем as.integer(factor): он возвращает внутренние коды уровней,
    # а не клинические значения 0/1.
    culture_gram_plus_bin = bin_from_any(is_pat_gram_plus),
    culture_gram_minus_bin = bin_from_any(is_pat_gram_minus),
    culture_bacteremia_bin = bin_from_any(is_bacteremic),
    culture_fungal_bin = bin_from_any(is_pat_fungal)
  )

```

## Dynamics 0–48 h

```{r}
#| label: correlation-dynamics

dyn_vars <- intersect(
  c(
    "SOFA", "VIS2020_0_excl", "thrombocytes", "lymphocytes",
    "neutrophils", "NLR", "creatinine", "C_react_protein",
    "bilirubin_total"
  ),
  names(patients_tidy)
)

patients_dyn_delta <- patients_tidy %>%
  filter(timepoint %in% c(timepoint_t0, timepoint_t1)) %>%
  select(pat_record_id, timepoint, all_of(dyn_vars)) %>%
  pivot_longer(
    cols = all_of(dyn_vars),
    names_to = "variable",
    values_to = "value"
  ) %>%
  group_by(pat_record_id, variable, timepoint) %>%
  summarise(value = first_non_na(value), .groups = "drop") %>%
  pivot_wider(names_from = timepoint, values_from = value) %>%
  filter(all(c(timepoint_t0, timepoint_t1) %in% names(.))) %>%
  mutate(delta = .data[[timepoint_t1]] - .data[[timepoint_t0]]) %>%
  select(pat_record_id, variable, delta) %>%
  mutate(
    variable = recode(
      variable,
      "VIS2020_0_excl" = "VIS2020",
      "thrombocytes" = "PLT",
      "lymphocytes" = "LYM",
      "neutrophils" = "NEU",
      "creatinine" = "Crea",
      "C_react_protein" = "CRP",
      "bilirubin_total" = "bilirubin"
    ),
    variable = paste0("delta_", variable)
  ) %>%
  pivot_wider(names_from = variable, values_from = delta)

corr_full <- corr_t0 %>%
  left_join(patients_dyn_delta, by = "pat_record_id")

cgi_levels <- c(
  "Без изменений или хуже",
  "Минимальное улучшение. Незначительное улучшение, не влияющее на клинический статус пациента",
  "Умеренное улучшение. Частичная ремиссия симптомов",
  "Отмечено значительное улучшение. Полная или почти полная ремиссия симптомов"
)

corr_full <- corr_full %>%
  mutate(
    HA_efficency_CGI_E = factor(
      HA_efficency_CGI_E,
      levels = cgi_levels,
      ordered = TRUE
    )
  )
```

## Numeric matrix and labels

```{r}
#| label: correlation-matrix-input

diag_vars <- names(corr_full)[str_detect(names(corr_full), "^diag_bin_")]
ind_vars <- names(corr_full)[str_detect(names(corr_full), "^ind_bin_")]

culture_vars <- intersect(
  c(
    "culture_gram_plus_bin", "culture_gram_minus_bin",
    "culture_bacteremia_bin", "culture_fungal_bin"
  ),
  names(corr_full)
)

corr_full <- corr_full %>%
  mutate(
    across(
      any_of(c(
        diag_vars, ind_vars, culture_vars,
        "ICU_6_month_history_bin", "is_septic_bin", "ECMO_if_used_bin",
        "is_lps_72h", "first_sorption_LPS", "SIC_positive"
      )),
      bin_from_any
    )
  )

corr_vars <- c(
  "age_yr", "sex_male_bin", "BMI", "charlson_index", "ICU_6_month_history_bin",
  "baseline_severity_index", "SOFA", "VIS2020_0_excl", "INR", "SIC_score", "SIC_positive",
  "PaFiO2_calc", "PaFiO2", "SpFiO2", "avg_BP",
  "vasopressors_if_used_bin", "RRT_if_used_bin", "MV_if_used_bin",
  "ECMO_if_used_bin", "from_other_ICU_transfer_bin", "is_septic_bin",
  "vasopressors_dur_hours", "RRT_dur_hours", "MV_dur_hours", "ECMO_dur_hours",
  "ICU_to_antibiotics_dt", culture_vars, diag_vars, ind_vars,
  "lactate", "creatinine", "albumin", "C_react_protein", "procalcitonin",
  "D_dimer", "fibrinogen", "leucocytes", "lymphocytes", "neutrophils", "NLR",
  "thrombocytes", "bilirubin_total", "icu_to_HA1_hours", "antibiotics_to_HA1_hours",
  "HA_duration", "HA_avg_blood_flow", "first_sorption_LPS", "is_lps_72h",
  "HA_anticoag_heparin", "HA_other_methods_bin", "HA_adverse_effects_bin",
  "HA_efficency_CGI_E", "delta_SOFA", "delta_VIS2020", "delta_PLT",
  "delta_LYM", "delta_NEU", "delta_NLR", "delta_Crea", "delta_CRP",
  "delta_bilirubin", "outcome_days", "outcome_dead_bin", "outcome_propensity"
)

corr_numeric <- corr_full %>%
  select(any_of(corr_vars)) %>%
  mutate(
    across(where(is.ordered), as.integer),
    across(where(is.logical), as.integer)
  ) %>%
  select(where(is.numeric)) %>%
  select(
    where(~ sum(!is.na(.x)) >= min_pair_n && n_distinct(.x, na.rm = TRUE) > 1)
  )

zero_sd_vars <- corr_numeric %>%
  summarise(across(everything(), ~ sd(.x, na.rm = TRUE))) %>%
  pivot_longer(everything(), names_to = "variable", values_to = "sd") %>%
  filter(is.na(sd) | sd == 0)

if (nrow(zero_sd_vars) > 0) {
  corr_numeric <- corr_numeric %>%
    select(-all_of(zero_sd_vars$variable))
}

diag_label_map <- setNames(paste0("dx_", str_remove(diag_vars, "^diag_bin_")), diag_vars)
diag_label_fixed <- c(
  diag_bin_malignancy = "dx_malignancy",
  diag_bin_urinary_tract_infection = "dx_UTI",
  diag_bin_soft_tissue_infection = "dx_SSTI",
  diag_bin_meningitis = "dx_meningitis",
  diag_bin_burn_inhalation_injury = "dx_burn_inh",
  diag_bin_osteomyelitis = "dx_osteo",
  diag_bin_acute_pancreatitis = "dx_pancreatitis",
  diag_bin_peritonitis = "dx_peritonitis",
  diag_bin_pyelonephritis = "dx_pyelonephritis",
  diag_bin_pneumonia = "dx_pneumonia",
  diag_bin_post_major_surgery = "dx_surgery",
  diag_bin_trauma = "dx_trauma",
  diag_bin_cholangitis_biliary_infection = "dx_cholangitis",
  diag_bin_exogenous_intoxication = "dx_intox",
  diag_bin_endocarditis = "dx_endocarditis",
  diag_bin_other = "dx_other"
)
diag_label_map[names(diag_label_fixed)] <- diag_label_fixed[names(diag_label_fixed)]
diag_label_map <- diag_label_map[names(diag_label_map) %in% diag_vars]

ind_label_map <- setNames(paste0("ind_", str_remove(ind_vars, "^ind_bin_")), ind_vars)
ind_label_fixed <- c(
  ind_bin_bacteremia = "ind_bacteremia",
  ind_bin_rhabdomyolysis = "ind_rhabdo",
  ind_bin_sepsis = "ind_sepsis",
  ind_bin_ischemia_reperfusion_injury = "ind_I_R",
  ind_bin_septic_shock = "ind_shock",
  ind_bin_massive_tissue_necrosis = "ind_necrosis",
  ind_bin_capillary_leak_syndrome = "ind_cap_leak",
  ind_bin_acute_liver_failure = "ind_ALF",
  ind_bin_multiorgan_failure = "ind_MOF",
  ind_bin_acute_kidney_injury = "ind_AKI",
  ind_bin_elevated_lactate = "ind_lactate",
  ind_bin_systemic_inflammatory_response = "ind_SIRS",
  ind_bin_elevated_inflammatory_markers = "ind_infl_markers",
  ind_bin_endogenous_intoxication = "ind_endotox",
  ind_bin_other = "ind_other"
)
ind_label_map[names(ind_label_fixed)] <- ind_label_fixed[names(ind_label_fixed)]
ind_label_map <- ind_label_map[names(ind_label_map) %in% ind_vars]

corr_label_map <- c(
  age_yr = "Age", sex_male_bin = "Male", BMI = "BMI", charlson_index = "Charlson",
  ICU_6_month_history_bin = "ICU_6m", baseline_severity_index = "severity_index", SOFA = "SOFA", VIS2020_0_excl = "VIS",
  INR = "INR", SIC_score = "SIC_score", SIC_positive = "SIC_positive",
  PaFiO2_calc = "PF_ratio", PaFiO2 = "PaFiO2", SpFiO2 = "SpFiO2", avg_BP = "avg_BP",
  vasopressors_if_used_bin = "Vaso", RRT_if_used_bin = "RRT", MV_if_used_bin = "MV",
  ECMO_if_used_bin = "ECMO", from_other_ICU_transfer_bin = "Transfer", is_septic_bin = "septic",
  vasopressors_dur_hours = "Vaso_dur_h", RRT_dur_hours = "RRT_dur_h",
  MV_dur_hours = "MV_dur_h", ECMO_dur_hours = "ECMO_dur_h",
  ICU_to_antibiotics_dt = "ICU_to_AB_h", culture_gram_plus_bin = "cult_Gram_plus",
  culture_gram_minus_bin = "cult_Gram_minus", culture_bacteremia_bin = "cult_bacteremia",
  culture_fungal_bin = "cult_fungal", lactate = "lactate", creatinine = "creatinine",
  albumin = "albumin", C_react_protein = "CRP", procalcitonin = "PCT",
  D_dimer = "D_dimer", fibrinogen = "fibrinogen", leucocytes = "WBC",
  lymphocytes = "LYM", neutrophils = "NEU", NLR = "NLR", thrombocytes = "PLT",
  bilirubin_total = "bilirubin", icu_to_HA1_hours = "ICU_to_HA_h",
  antibiotics_to_HA1_hours = "AB_to_HA_h", HA_duration = "HA_duration",
  HA_avg_blood_flow = "blood_flow", first_sorption_LPS = "first_LPS", is_lps_72h = "LPS_72h",
  HA_anticoag_heparin = "Heparin", HA_other_methods_bin = "other_ECM",
  HA_adverse_effects_bin = "AE_HA", HA_efficency_CGI_E = "CGI_E",
  delta_SOFA = "dSOFA", delta_VIS2020 = "dVIS", delta_PLT = "dPLT", delta_LYM = "dLYM",
  delta_NEU = "dNEU", delta_NLR = "dNLR", delta_Crea = "dCrea", delta_CRP = "dCRP",
  delta_bilirubin = "dBili", outcome_days = "outcome_days", outcome_dead_bin = "death",
  outcome_propensity = "outcome_score", diag_label_map, ind_label_map
)

corr_numeric_plot <- corr_numeric
new_names <- names(corr_numeric_plot)
new_names <- ifelse(new_names %in% names(corr_label_map), corr_label_map[new_names], new_names)
names(corr_numeric_plot) <- make.unique(unname(new_names), sep = "_")

saveRDS(
  list(
    corr_numeric_plot = corr_numeric_plot,
    corr_label_map = corr_label_map,
    diag_label_map = diag_label_map,
    ind_label_map = ind_label_map,
    min_pair_n = min_pair_n
  ),
  file.path(ANALYSIS_DATA_DIR, "correlation_input.rds")
)

cat("Correlation input saved:", nrow(corr_numeric_plot), "rows x", ncol(corr_numeric_plot), "variables\n")
```

## Kendall correlation at baseline

```{r}
#| label: kendall-baseline

vars_corr <- c(
  "age_yr", "BMI", "SOFA", "icu_to_HA1_hours", "VIS2020", "PaFiO2_calc",
  "lactate", "creatinine", "albumin", "C_react_protein", "procalcitonin",
  "D_dimer", "fibrinogen", "leucocytes", "lymphocytes", "neutrophils",
  "NLR", "thrombocytes"
)

pt_corr <- patients_tidy %>%
  filter(timepoint == "m12h_0h") %>%
  distinct(pat_record_id, .keep_all = TRUE) %>%
  select(any_of(vars_corr)) %>%
  mutate(across(everything(), ~ suppressWarnings(as.numeric(.x)))) %>%
  select(where(~ sum(!is.na(.x)) >= 2))

if (ncol(pt_corr) >= 2) {
  cor_mat_kendall <- cor(
    pt_corr,
    method = "kendall",
    use = "pairwise.complete.obs"
  )

  cor_mat_tri <- cor_mat_kendall
  cor_mat_tri[upper.tri(cor_mat_tri, diag = FALSE)] <- NA

  print(round(cor_mat_tri, 2))

  cor_tbl <- as.data.frame(as.table(cor_mat_tri)) %>%
    rename(var1 = Var1, var2 = Var2, tau = Freq) %>%
    mutate(
      var1 = factor(var1, levels = colnames(cor_mat_tri)),
      var2 = factor(var2, levels = colnames(cor_mat_tri))
    ) %>%
    filter(!is.na(tau))

  ggplot(cor_tbl, aes(var1, var2, fill = tau)) +
    geom_tile(color = "white", linewidth = 0.3) +
    geom_text(aes(label = sprintf("%.2f", tau)), size = 3) +
    scale_fill_gradient2(limits = c(-1, 1)) +
    coord_fixed() +
    theme_minimal(base_size = 11) +
    theme(
      axis.title = element_blank(),
      axis.text.x = element_text(angle = 45, hjust = 1, vjust = 1),
      panel.grid = element_blank()
    ) +
    labs(title = "Kendall τ, m12h_0h", fill = "Kendall τ")
} else {
  cat("Недостаточно данных для Kendall correlations.\n")
}
```

## Spearman matrices

```{r}
#| label: spearman-matrices

M <- cor_matrix_safe(
  corr_numeric_plot,
  method = "spearman",
  min_n = min_pair_n
)

P <- cor_pmat(
  corr_numeric_plot,
  method = "spearman",
  min_n = min_pair_n
)

order_block_hclust <- function(vars, M) {
  vars <- intersect(vars, colnames(M))
  if (length(vars) <= 2) return(vars)

  M_block <- M[vars, vars, drop = FALSE]
  M_block[is.na(M_block)] <- 0
  diag(M_block) <- 1

  vars[corrplot::corrMatOrder(
    abs(M_block),
    order = "hclust",
    hclust.method = "ward.D2"
  )]
}

block_vars <- list(
  demo = c("Age", "Male", "BMI", "Charlson", "ICU_6m"),
  clinical = c(
    "severity_index", "SOFA", "VIS", "INR", "SIC_score", "SIC_positive", "PF_ratio",
    "PaFiO2", "SpFiO2", "avg_BP", "Vaso", "RRT", "MV", "ECMO",
    "Transfer", "septic", "Vaso_dur_h", "RRT_dur_h", "MV_dur_h",
    "ECMO_dur_h", "ICU_to_AB_h"
  ),
  cultures = c("cult_Gram_plus", "cult_Gram_minus", "cult_bacteremia", "cult_fungal"),
  diagnoses = unname(diag_label_map),
  indications = unname(ind_label_map),
  labs = c(
    "lactate", "creatinine", "albumin", "CRP", "PCT", "D_dimer",
    "fibrinogen", "WBC", "LYM", "NEU", "NLR", "PLT", "bilirubin"
  ),
  sorption = c(
    "ICU_to_HA_h", "AB_to_HA_h", "HA_duration", "blood_flow", "first_LPS",
    "LPS_72h", "Heparin", "other_ECM", "AE_HA", "CGI_E"
  ),
  dynamics = c("dSOFA", "dVIS", "dPLT", "dLYM", "dNEU", "dNLR", "dCrea", "dCRP", "dBili"),
  outcomes = c("outcome_days", "death", "outcome_score")
)

block_order <- block_vars %>%
  map(~ order_block_hclust(.x, M)) %>%
  unlist(use.names = FALSE)

final_order <- c(block_order, setdiff(colnames(M), block_order))

M_manual <- M[final_order, final_order, drop = FALSE]
P_manual <- P[final_order, final_order, drop = FALSE]

M_for_order <- M
M_for_order[is.na(M_for_order)] <- 0
diag(M_for_order) <- 1

hclust_order <- corrplot::corrMatOrder(
  abs(M_for_order),
  order = "hclust",
  hclust.method = "ward.D2"
)

M_hclust <- M[hclust_order, hclust_order, drop = FALSE]
P_hclust <- P[hclust_order, hclust_order, drop = FALSE]

P_manual_plot <- prep_p_for_corrplot(P_manual, M_manual)
P_hclust_plot <- prep_p_for_corrplot(P_hclust, M_hclust)
```

### Block order

```{r}
#| label: spearman-block-order
#| fig-width: 24
#| fig-height: 24

plot_corr_full(
  M_manual,
  P_manual_plot,
  title = "Spearman correlation matrix, expanded, block order",
  tl_cex = 0.42,
  pch_cex = 0.42
)
```

### Automatic hclust order

```{r}
#| label: spearman-hclust-order
#| fig-width: 24
#| fig-height: 24

plot_corr_full(
  M_hclust,
  P_hclust_plot,
  title = "Spearman correlation matrix, expanded, hclust order",
  tl_cex = 0.42,
  pch_cex = 0.42
)
```

## Save

```{r}
#| label: save-spearman

corr_width <- max(18, 0.28 * ncol(M_hclust))
corr_height <- max(18, 0.28 * ncol(M_hclust))

svg(
  filename = file.path(GRAPHES_DIR, "corr_spearman_expanded.svg"),
  width = corr_width,
  height = corr_height
)
plot_corr_full(
  M_hclust,
  P_hclust_plot,
  title = "Spearman correlation matrix, expanded",
  tl_cex = 0.7,
  pch_cex = 0.42
)
dev.off()

pdf(
  file = file.path(GRAPHES_DIR, "corr_spearman_expanded.pdf"),
  width = corr_width,
  height = corr_height,
  useDingbats = FALSE
)
plot_corr_full(
  M_hclust,
  P_hclust_plot,
  title = "Spearman correlation matrix, expanded",
  tl_cex = 0.7,
  pch_cex = 0.42
)
dev.off()

saveRDS(
  list(
    M = M,
    P = P,
    final_order = final_order,
    hclust_order = hclust_order
  ),
  file.path(ANALYSIS_DATA_DIR, "ordinary_correlations.rds")
)
```

# SOFA-adjusted partial correlations

## Ordinary and partial Spearman matrices

```{r}
#| label: partial-spearman

M <- cor_matrix_safe(
  corr_numeric_plot,
  method = "spearman",
  min_n = min_pair_n
)

P <- cor_pmat(
  corr_numeric_plot,
  method = "spearman",
  min_n = min_pair_n
)

control_var <- "SOFA"

partial_sofa <- partial_spearman_matrix_safe(
  corr_numeric_plot,
  control_var = control_var,
  min_n = min_pair_n
)

M_partial_SOFA <- partial_sofa$r
P_partial_SOFA <- partial_sofa$p

M_for_combo_order <- M
M_for_combo_order[is.na(M_for_combo_order)] <- 0
diag(M_for_combo_order) <- 1

combo_order <- corrplot::corrMatOrder(
  abs(M_for_combo_order),
  order = "hclust",
  hclust.method = "ward.D2"
) %>%
  { colnames(M)[.] }

combo_order <- combo_order[
  combo_order %in% colnames(M) & combo_order %in% colnames(P)
]

M_raw_combo <- M[combo_order, combo_order, drop = FALSE]
P_raw_combo <- P[combo_order, combo_order, drop = FALSE]

M_combo_SOFA <- M_raw_combo
P_combo_SOFA <- P_raw_combo

M_combo_SOFA[upper.tri(M_combo_SOFA)] <- NA
P_combo_SOFA[upper.tri(P_combo_SOFA)] <- NA

partial_vars <- setdiff(combo_order, control_var)
partial_vars <- partial_vars[
  partial_vars %in% colnames(M_partial_SOFA) &
    partial_vars %in% colnames(P_partial_SOFA)
]

if (length(partial_vars) >= 2) {
  for (i in seq_len(length(partial_vars) - 1)) {
    for (j in (i + 1):length(partial_vars)) {
      v1 <- partial_vars[[i]]
      v2 <- partial_vars[[j]]
      M_combo_SOFA[v1, v2] <- M_partial_SOFA[v1, v2]
      P_combo_SOFA[v1, v2] <- P_partial_SOFA[v1, v2]
    }
  }
}

diag(M_combo_SOFA) <- 1
diag(P_combo_SOFA) <- 0
P_combo_SOFA_plot <- prep_p_for_corrplot(P_combo_SOFA, M_combo_SOFA)
```

## Plots

```{r}
#| label: partial-spearman-plots
#| fig-width: 24
#| fig-height: 24

plot_corr_full(
  M_combo_SOFA,
  P_combo_SOFA_plot,
  title = "Lower triangle: ordinary Spearman; upper triangle: partial Spearman adjusted for SOFA",
  tl_cex = 0.7,
  pch_cex = 0.5,
  show_numbers = FALSE
)

p_tiles_SOFA <- plot_corr_tiles(
  M_combo_SOFA,
  P_combo_SOFA_plot,
  title = "Spearman and SOFA-adjusted partial Spearman correlation matrix",
  subtitle = "Lower triangle: ordinary Spearman; upper triangle: partial Spearman adjusted for SOFA",
  show_stars = TRUE,
  show_diagonal = TRUE,
  text_size = 1.3,
  coef_size = 1.7
)

p_tiles_SOFA
```

## Save

```{r}
#| label: save-partial-spearman

corr_width <- max(24, 0.42 * ncol(M_combo_SOFA))
corr_height <- max(24, 0.42 * ncol(M_combo_SOFA))

svg(
  filename = file.path(GRAPHES_DIR, "corr_spearman_combo_partial_SOFA.svg"),
  width = corr_width,
  height = corr_height
)
plot_corr_full(
  M_combo_SOFA,
  P_combo_SOFA_plot,
  title = "Lower triangle: ordinary Spearman; upper triangle: partial Spearman adjusted for SOFA",
  tl_cex = 0.7,
  pch_cex = 0.5,
  show_numbers = FALSE
)
dev.off()

pdf(
  file = file.path(GRAPHES_DIR, "corr_spearman_combo_partial_SOFA.pdf"),
  width = corr_width,
  height = corr_height,
  useDingbats = FALSE
)
plot_corr_full(
  M_combo_SOFA,
  P_combo_SOFA_plot,
  title = "Lower triangle: ordinary Spearman; upper triangle: partial Spearman adjusted for SOFA",
  tl_cex = 0.7,
  pch_cex = 0.5,
  show_numbers = FALSE
)
dev.off()

ggsave(
  filename = file.path(GRAPHES_DIR, "corr_spearman_combo_partial_SOFA_tiles.svg"),
  plot = p_tiles_SOFA,
  width = corr_width,
  height = corr_height,
  units = "in",
  limitsize = FALSE
)

ggsave(
  filename = file.path(GRAPHES_DIR, "corr_spearman_combo_partial_SOFA_tiles.pdf"),
  plot = p_tiles_SOFA,
  width = corr_width,
  height = corr_height,
  units = "in",
  device = cairo_pdf,
  limitsize = FALSE
)

saveRDS(
  list(
    M_combo_SOFA = M_combo_SOFA,
    P_combo_SOFA = P_combo_SOFA,
    combo_order = combo_order
  ),
  file.path(ANALYSIS_DATA_DIR, "partial_correlations_SOFA.rds")
)

tibble(position = seq_along(combo_order), variable = combo_order)
```

# Baseline subgroup tables

## Common T0 dataset

```{r}
#| label: t0-setup

pt_top <- patients_tidy %>%
  filter(timepoint == "m12h_0h") %>%
  distinct(pat_record_id, .keep_all = TRUE) %>%
  mutate(
    vasopressors_if_used = case_when(
      str_to_lower(vasopressors_if_used) == "да" ~ "Да",
      str_to_lower(vasopressors_if_used) == "нет" ~ "Нет",
      TRUE ~ NA_character_
    ) %>% factor(levels = c("Да", "Нет")),
    RRT_if_used = case_when(
      RRT_required_baseline == 1L ~ "Да",
      RRT_required_baseline == 0L ~ "Нет",
      TRUE ~ NA_character_
    ) %>% factor(levels = c("Да", "Нет")),
    MV_if_used = case_when(
      MV_required_baseline == 1L ~ "Да",
      MV_required_baseline == 0L ~ "Нет",
      TRUE ~ NA_character_
    ) %>% factor(levels = c("Да", "Нет")),
    SIC_positive = case_when(
      SIC_positive == 1 ~ "Да",
      SIC_positive == 0 ~ "Нет",
      TRUE ~ NA_character_
    ) %>% factor(levels = c("Да", "Нет"))
  )

vars_t0_compare <- c(
  "age_yr", "sex", "BMI", "ICU_6_month_history", "from_other_ICU_transfer",
  "vasopressors_if_used", "RRT_if_used", "MV_if_used", "charlson_index",
  "pat_bacteremia", "pat_gram_stain", "pat_fungal",
  "SOFA", "VIS2020", "PaFiO2_calc", "INR", "SIC_score", "SIC_positive",
  "lactate", "creatinine", "albumin", "C_react_protein", "procalcitonin",
  "D_dimer", "fibrinogen", "bilirubin_total", "leucocytes", "lymphocytes",
  "neutrophils", "NLR", "thrombocytes"
) %>%
  intersect(names(pt_top))

lbl_t0_compare <- list(
  age_yr = ru_or("age_yr", ru_map),
  sex = ru_or("sex", ru_map),
  BMI = ru_or("BMI", ru_map),
  ICU_6_month_history = ru_or("ICU_6_month_history", ru_map),
  from_other_ICU_transfer = ru_or("from_other_ICU_transfer", ru_map),
  vasopressors_if_used = "Потребность в вазопрессорах",
  RRT_if_used = "Потребность в ЗПТ",
  MV_if_used = "Потребность в ИВЛ",
  charlson_index = ru_or("charlson_index", ru_map),
  pat_bacteremia = ru_or("pat_bacteremia", ru_map),
  pat_gram_stain = "Бактериальная флора по Граму",
  pat_fungal = ru_or("pat_fungal", ru_map),
  SOFA = ru_or("SOFA", ru_map),
  VIS2020 = ru_or("VIS2020", ru_map),
  PaFiO2_calc = "PaO2/FiO2 (расч.)",
  INR = "МНО",
  SIC_score = "Индекс SIC, баллы",
  SIC_positive = "SIC-положительный статус",
  lactate = ru_or("lactate", ru_map),
  creatinine = ru_or("creatinine", ru_map),
  albumin = ru_or("albumin", ru_map),
  C_react_protein = ru_or("C_react_protein", ru_map),
  procalcitonin = ru_or("procalcitonin", ru_map),
  D_dimer = ru_or("D_dimer", ru_map),
  fibrinogen = ru_or("fibrinogen", ru_map),
  bilirubin_total = ru_or("bilirubin_total", ru_map),
  leucocytes = ru_or("leucocytes", ru_map),
  lymphocytes = ru_or("lymphocytes", ru_map),
  neutrophils = ru_or("neutrophils", ru_map),
  NLR = "NLR",
  thrombocytes = ru_or("thrombocytes", ru_map)
)
lbl_t0_compare <- lbl_t0_compare[names(lbl_t0_compare) %in% vars_t0_compare]

stat_t0 <- list(
  all_continuous() ~ "{median} ({p25}, {p75})",
  all_categorical() ~ "{p}% ({n})"
)
```

## T0: 24-hour landmark early vs late sorption

```{r}
#| label: t0-landmark

landmark_hours <- 24
landmark_days <- landmark_hours / 24

landmark_ids <- patients_tidy %>%
  group_by(pat_record_id) %>%
  summarise(
    icu_to_HA1_hours = first_non_na(icu_to_HA1_hours),
    outcome_days = first_non_na(outcome_days),
    .groups = "drop"
  ) %>%
  filter(!is.na(icu_to_HA1_hours)) %>%
  filter(is.na(outcome_days) | outcome_days >= 0) %>%
  filter(is.na(outcome_days) | outcome_days > landmark_days) %>%
  mutate(
    sorption_by_landmark = if_else(
      icu_to_HA1_hours <= landmark_hours,
      paste0("ГС до ", landmark_hours, " ч"),
      paste0("ГС после ", landmark_hours, " ч")
    ) %>% factor(levels = c(
      paste0("ГС до ", landmark_hours, " ч"),
      paste0("ГС после ", landmark_hours, " ч")
    ))
  )

pt_landmark_t0 <- pt_top %>%
  inner_join(landmark_ids %>% select(pat_record_id, sorption_by_landmark), by = "pat_record_id")

tbl_baseline_landmark_sorption <- pt_landmark_t0 %>%
  select(sorption_by_landmark, any_of(vars_t0_compare)) %>%
  tbl_summary(
    by = sorption_by_landmark,
    type = list(any_of(c(
      "vasopressors_if_used", "RRT_if_used", "MV_if_used",
      "from_other_ICU_transfer", "SIC_positive"
    )) ~ "dichotomous"),
    value = list(any_of(c(
      "vasopressors_if_used", "RRT_if_used", "MV_if_used",
      "from_other_ICU_transfer", "SIC_positive"
    )) ~ "Да"),
    statistic = stat_t0,
    label = lbl_t0_compare,
    missing = "no"
  ) %>%
  add_n() %>%
  add_p(test = list(all_continuous() ~ "wilcox.test", all_categorical() ~ "fisher.test")) %>%
  modify_header(label ~ "**Показатель на T0**", all_stat_cols() ~ "**{level}**, N = {n}", p.value ~ "**p**") %>%
  bold_labels()

tbl_baseline_landmark_sorption
```

## T0: transfer from another ICU

```{r}
#| label: t0-transfer

pt_transfer_t0 <- pt_top %>%
  mutate(
    transfer_group = case_when(
      from_other_ICU_transfer == "Да" ~ "Переведён из другого ОРИТ",
      from_other_ICU_transfer == "Нет" ~ "Не переведён из другого ОРИТ",
      TRUE ~ NA_character_
    ) %>% factor(levels = c("Переведён из другого ОРИТ", "Не переведён из другого ОРИТ"))
  ) %>%
  filter(!is.na(transfer_group))

vars_transfer_compare <- setdiff(vars_t0_compare, "from_other_ICU_transfer")

tbl_baseline_transfer <- pt_transfer_t0 %>%
  select(transfer_group, any_of(vars_transfer_compare)) %>%
  tbl_summary(
    by = transfer_group,
    type = list(any_of(c("vasopressors_if_used", "RRT_if_used", "MV_if_used", "SIC_positive")) ~ "dichotomous"),
    value = list(any_of(c("vasopressors_if_used", "RRT_if_used", "MV_if_used", "SIC_positive")) ~ "Да"),
    statistic = stat_t0,
    label = lbl_t0_compare[names(lbl_t0_compare) %in% vars_transfer_compare],
    missing = "no"
  ) %>%
  add_n() %>%
  add_p(test = list(all_continuous() ~ "wilcox.test", all_categorical() ~ "fisher.test")) %>%
  modify_header(label ~ "**Показатель на T0**", all_stat_cols() ~ "**{level}**, N = {n}", p.value ~ "**p**") %>%
  bold_labels()

tbl_baseline_transfer
```

## T0: anticoagulation at first hemoperfusion

```{r}
#| label: t0-anticoagulation

ha1_anticoagulation <- HA_tidy %>%
  filter(HA_parameter == "Гемоперфузия 1") %>%
  arrange(pat_record_id, HA_start_dt) %>%
  group_by(pat_record_id) %>%
  slice_head(n = 1) %>%
  ungroup() %>%
  transmute(
    pat_record_id,
    HA_anticoagulation_cat = case_when(
      HA_anticoagulation_cat == "Цитрат" ~ "Цитрат",
      HA_anticoagulation_cat == "Гепарин" ~ "Гепарин",
      HA_anticoagulation_cat %in% c("Без антикоагуляции", "Другой") ~
        "Другое / без антикоагуляции",
      TRUE ~ NA_character_
    ) %>% factor(levels = c("Цитрат", "Гепарин", "Другое / без антикоагуляции"))
  )

pt_anticoag_t0 <- pt_top %>%
  inner_join(ha1_anticoagulation, by = "pat_record_id") %>%
  filter(!is.na(HA_anticoagulation_cat))

tbl_baseline_anticoag <- pt_anticoag_t0 %>%
  select(HA_anticoagulation_cat, any_of(vars_t0_compare)) %>%
  tbl_summary(
    by = HA_anticoagulation_cat,
    type = list(any_of(c(
      "vasopressors_if_used", "RRT_if_used", "MV_if_used",
      "from_other_ICU_transfer", "SIC_positive"
    )) ~ "dichotomous"),
    value = list(any_of(c(
      "vasopressors_if_used", "RRT_if_used", "MV_if_used",
      "from_other_ICU_transfer", "SIC_positive"
    )) ~ "Да"),
    statistic = stat_t0,
    label = lbl_t0_compare,
    missing = "no"
  ) %>%
  add_n() %>%
  add_p(test = list(all_continuous() ~ "kruskal.test", all_categorical() ~ "fisher.test")) %>%
  modify_header(label ~ "**Показатель на T0**", all_stat_cols() ~ "**{level}**, N = {n}", p.value ~ "**p**") %>%
  bold_labels()

tbl_baseline_anticoag
```

## T0: INR <1.4 vs ≥1.4

```{r}
#| label: t0-inr

pt_inr_t0 <- pt_top %>%
  mutate(
    INR_group = case_when(
      INR < 1.4 ~ "МНО < 1.4",
      INR >= 1.4 ~ "МНО ≥ 1.4",
      TRUE ~ NA_character_
    ) %>% factor(levels = c("МНО < 1.4", "МНО ≥ 1.4"))
  ) %>%
  filter(!is.na(INR_group))

vars_t0_compare_inr <- setdiff(vars_t0_compare, c("INR", "SIC_score", "SIC_positive"))

tbl_baseline_inr_t0 <- pt_inr_t0 %>%
  select(INR_group, any_of(vars_t0_compare_inr)) %>%
  tbl_summary(
    by = INR_group,
    type = list(any_of(c("vasopressors_if_used", "RRT_if_used", "MV_if_used", "from_other_ICU_transfer")) ~ "dichotomous"),
    value = list(any_of(c("vasopressors_if_used", "RRT_if_used", "MV_if_used", "from_other_ICU_transfer")) ~ "Да"),
    statistic = stat_t0,
    label = lbl_t0_compare[names(lbl_t0_compare) %in% vars_t0_compare_inr],
    missing = "no"
  ) %>%
  add_n() %>%
  add_p(test = list(all_continuous() ~ "wilcox.test", all_categorical() ~ "fisher.test")) %>%
  modify_header(label ~ "**Показатель на T0**", all_stat_cols() ~ "**{level}**, N = {n}", p.value ~ "**p**") %>%
  bold_labels()

tbl_baseline_inr_t0
```

## Export

```{r}
#| label: export-subgroup-tables

format_word_table <- function(x) {
  x %>%
    as_flex_table() %>%
    flextable::fontsize(size = 8, part = "all") %>%
    flextable::padding(padding = 2, part = "all") %>%
    flextable::autofit() %>%
    flextable::set_table_properties(layout = "autofit", width = 1)
}

word_landscape_section <- officer::prop_section(
  page_size = officer::page_size(orient = "landscape"),
  page_margins = officer::page_mar(
    top = 0.4,
    bottom = 0.4,
    left = 0.4,
    right = 0.4
  )
)

flextable::save_as_docx(
  "Ранняя vs поздняя ГС, landmark-популяция" = format_word_table(tbl_baseline_landmark_sorption),
  "Перевод из другого ОРИТ" = format_word_table(tbl_baseline_transfer),
  "Тип антикоагуляции" = format_word_table(tbl_baseline_anticoag),
  "МНО на T0" = format_word_table(tbl_baseline_inr_t0),
  pr_section = word_landscape_section,
  path = file.path(TABLES_DIR, "baseline_comparison_tables.docx")
)
```
