---
title: "2Reg — dynamics across registry timepoints"
format:
  html:
    toc: true
    number-sections: true
    embed-resources: true
execute:
  echo: false
  warning: false
  message: false
  cache: false
---

# Входные данные и предварительные условия

Необходимые входные данные:

data/patients_tidy.rds, полученный на этапе ETL.

Google-таблица Dictionary используется только для отображения подписей.

В парных анализах сравниваются исходные строки регистра с метками m12h_0h и 48h_72h.

Статистическая логика единообразна для таблицы и графиков:

для парных сравнений непрерывных показателей в сводной таблице используется парный критерий Вилкоксона;
для SIC_positive используется критерий Мак-Немара;
на графиках отдельных показателей и на графике для SOFA ≥4 используется тот же парный критерий Вилкоксона;
для графиков VIS2020 используется псевдологарифмическая шкала, чтобы нулевые значения оставались видимыми.

# Setup

```{r}
#| label: setup
#| include: false
#| cache: false

suppressPackageStartupMessages({
  library(dplyr)
  library(tidyr)
  library(stringr)
  library(tibble)
  library(purrr)
  library(ggplot2)
  library(gtsummary)
  library(flextable)
  library(broom)
  library(googlesheets4)
})

source("R/analysis_helpers.R")

DATA_DIR <- "data"
TABLES_DIR <- "tables"
GRAPHES_DIR <- "graphes"
dir.create(TABLES_DIR, showWarnings = FALSE, recursive = TRUE)
dir.create(GRAPHES_DIR, showWarnings = FALSE, recursive = TRUE)

patients_rds <- pick_path(c(
  file.path(DATA_DIR, "patients_tidy.rds"),
  file.path("/mnt/data", DATA_DIR, "patients_tidy.rds"),
  "patients_tidy.rds"
))

patients_tidy <- readRDS(patients_rds)

required_patient_cols <- c(
  "pat_record_id", "timepoint", "clin_assess_dt",
  "first_sorption_type", "SOFA"
)
missing_patient_cols <- setdiff(required_patient_cols, names(patients_tidy))
if (length(missing_patient_cols) > 0) {
  stop(
    "В data/patients_tidy.rds отсутствуют необходимые колонки: ",
    paste(missing_patient_cols, collapse = ", ")
  )
}

# Labels from the same Google Dictionary used in the previous refactored steps.
dictionary_url <- "https://docs.google.com/spreadsheets/d/1bsOuvblNg1l3tNiAV8Se_Kf4_IcQjsRtxISyNzoQqLw/edit"
dictionary_sheet <- "Dictionary"

options(gargle_oauth_cache = TRUE)
gs4_auth(email = TRUE, scopes = "spreadsheets.readonly")

dictionary_raw <- read_sheet(
  ss = dictionary_url,
  sheet = dictionary_sheet,
  na = c("", "NA", "N/A")
)

if (!all(c("Имя переменной", "Название") %in% names(dictionary_raw))) {
  stop("В Google Dictionary отсутствуют колонки `Имя переменной` и/или `Название`.")
}

dict_pat <- dictionary_raw %>%
  transmute(
    short = norm_txt(.data[["Имя переменной"]]),
    ru = norm_txt(.data[["Название"]])
  ) %>%
  filter(!is.na(short), short != "", !is.na(ru), ru != "") %>%
  distinct(short, .keep_all = TRUE)

tp_keep <- c("m12h_0h", "48h_72h")
```

# QC of source registry timepoints

```{r}
#| label: qc-source-timepoints

source_timepoint_qc <- patients_tidy %>%
  filter(timepoint %in% tp_keep) %>%
  distinct(pat_record_id, timepoint, .keep_all = TRUE) %>%
  count(timepoint, name = "n_rows")

paired_source_timepoint_qc <- patients_tidy %>%
  filter(timepoint %in% tp_keep) %>%
  distinct(pat_record_id, timepoint, .keep_all = TRUE) %>%
  count(pat_record_id, name = "n_timepoints") %>%
  summarise(
    n_patients = n(),
    n_with_both_timepoints = sum(n_timepoints == 2),
    n_with_one_timepoint = sum(n_timepoints == 1)
  )

source_timepoint_qc
paired_source_timepoint_qc
```

# Парные сравнения (-12-0) - (48-72)ч

## Wilcox по выборке (только LPS)

```{r}

#| label: paired_test_m12h_0h_48h_72h
#| cache: false
#| echo: false

library(dplyr)
library(tidyr)
library(gtsummary)
library(tibble)
library(broom)

# patients_tidy с исходными реестровыми timepoint прочитан из ETL выше
tp_keep <- c("m12h_0h", "48h_72h")

# Переменные для анализа
vars <- c(
  "SOFA","PaFiO2_calc","lactate","creatinine","albumin","C_react_protein",
  "procalcitonin","D_dimer","fibrinogen","leucocytes","lymphocytes",
  "neutrophils","NLR","thrombocytes","VIS2020", "VIS2020_0_excl",
  "INR", "SIC_score"
)
vars <- intersect(vars, names(patients_tidy))

# Берем только LPS и только реальные пары
patients_paired <- patients_tidy %>%
  filter(first_sorption_type == "LPS", timepoint %in% tp_keep) %>%
  select(pat_record_id, timepoint, clin_assess_dt, any_of(vars)) %>%
  distinct(pat_record_id, timepoint, .keep_all = TRUE) %>%
  group_by(pat_record_id) %>%
  filter(n_distinct(timepoint) == 2) %>%
  ungroup() %>%
  mutate(timepoint = factor(timepoint, levels = tp_keep))

# Средняя разница clin_assess_dt между точками m12h_0h и 48h_72h
mean_clin_assess_diff_h <- patients_paired %>%
  select(pat_record_id, timepoint, clin_assess_dt) %>%
  pivot_wider(
    names_from = timepoint,
    values_from = clin_assess_dt
  ) %>%
  mutate(
    clin_assess_diff_h = as.numeric(
      difftime(`48h_72h`, m12h_0h, units = "hours")
    )
  ) %>%
  summarise(mean_clin_assess_diff_h = mean(clin_assess_diff_h, na.rm = TRUE)) %>%
  pull(mean_clin_assess_diff_h)

mean_clin_assess_diff_h_txt <- ifelse(
  is.na(mean_clin_assess_diff_h),
  "NA",
  sprintf("%.1f", mean_clin_assess_diff_h)
)

# Парный Wilcoxon: разность интерпретируем как 48h_72h - m12h_0h
paired_wilcox_48_minus_0 <- function(data, variable, by, group, conf.level = 0.95, ...) {
  df <- data %>%
    select(all_of(c(group, by, variable))) %>%
    filter(
      !is.na(.data[[group]]),
      !is.na(.data[[by]])
    ) %>%
    distinct(.data[[group]], .data[[by]], .keep_all = TRUE) %>%
    pivot_wider(
      id_cols = all_of(group),
      names_from = all_of(by),
      values_from = all_of(variable)
    ) %>%
    filter(!is.na(.data[["m12h_0h"]]) & !is.na(.data[["48h_72h"]]))

  if (nrow(df) < 2) {
    return(
      tibble(
        estimate = NA_real_,
        conf.low = NA_real_,
        conf.high = NA_real_,
        p.value = NA_real_
      )
    )
  }

  wt <- tryCatch(
    suppressWarnings(
      stats::wilcox.test(
        x = df[["48h_72h"]],
        y = df[["m12h_0h"]],
        paired = TRUE,
        conf.int = TRUE,
        conf.level = conf.level,
        exact = FALSE
      )
    ),
    error = function(e) NULL
  )

  if (is.null(wt)) {
    return(
      tibble(
        estimate = NA_real_,
        conf.low = NA_real_,
        conf.high = NA_real_,
        p.value = NA_real_
      )
    )
  }

  broom::tidy(wt) %>%
    transmute(
      estimate = .data$estimate,
      conf.low = .data$conf.low,
      conf.high = .data$conf.high,
      p.value = .data$p.value
    )
}

paired_labels <- list()
if ("INR" %in% vars) paired_labels$INR <- "МНО"
if ("SIC_score" %in% vars) paired_labels$SIC_score <- "Индекс SIC, баллы"
if ("VIS2020_0_excl" %in% vars) {
  paired_labels$VIS2020_0_excl <- "VIS2020 (пациенты с исходным VIS > 0)"
}

tbl <-
  patients_paired %>%
  tbl_summary(
    by = timepoint,
    include = -c(pat_record_id, clin_assess_dt),
    type = list(
      all_of(vars) ~ "continuous"
    ),
    statistic = all_continuous() ~ "{median} ({p25}, {p75})",
    label = paired_labels,
    missing = "no"
  ) %>%
  add_difference(
    test = all_continuous() ~ paired_wilcox_48_minus_0,
    group = pat_record_id
  ) %>%
  modify_fmt_fun(
    estimate ~ function(x) ifelse(is.na(x), NA_character_, sprintf("%+.2f", x))
  ) %>%
  modify_header(estimate ~ "**Difference**") %>%
  modify_footnote(
    estimate ~ paste0(
      "Paired Wilcoxon estimate for -12-0h и 48-72h ",
      "Средняя разница между клиническими оценками в точках -12-0 ч и 48-72 
      ч: ",
      mean_clin_assess_diff_h_txt, " ч"
    )
  ) %>%
  modify_caption("Парные сравнения -12-0 и 48-72 часов (только LPS)") %>%
  bold_labels()

tbl

# PowerPoint
# Полную таблицу в HTML сохраняем выше, а для PowerPoint делим переменные
# на компактные блоки. Шесть строк на слайд оставляют место для примечаний
# и не заставляют таблицу перекрывать стандартную область заголовка.
paired_var_chunks <- split(vars, ceiling(seq_along(vars) / 6))

paired_pptx_tables <- lapply(paired_var_chunks, function(vars_chunk) {
  tbl %>%
    modify_table_body(
      ~ dplyr::filter(.x, .data$variable %in% vars_chunk)
    ) %>%
    as_flex_table() %>%
    flextable::autofit() %>%
    flextable::fit_to_width(max_width = 8.9)
})

flextable::save_as_pptx(
  values = unname(paired_pptx_tables),
  path = file.path(TABLES_DIR, "paired_test.pptx")
)

# SIC-positive status — отдельный бинарный динамический результат.
# Его не смешиваем с непрерывной таблицей Wilcoxon: для парных 0/1 данных
# применяем McNemar test.
if ("SIC_positive" %in% names(patients_tidy)) {
  sic_positive_pairs <- patients_tidy %>%
    filter(first_sorption_type == "LPS", timepoint %in% tp_keep) %>%
    transmute(
      pat_record_id,
      timepoint,
      SIC_positive = case_when(
        as.character(SIC_positive) %in% c("1", "Да", "да", "TRUE", "true") ~ 1L,
        as.character(SIC_positive) %in% c("0", "Нет", "нет", "FALSE", "false") ~ 0L,
        TRUE ~ NA_integer_
      )
    ) %>%
    distinct(pat_record_id, timepoint, .keep_all = TRUE) %>%
    pivot_wider(names_from = timepoint, values_from = SIC_positive) %>%
    filter(!is.na(.data[["m12h_0h"]]), !is.na(.data[["48h_72h"]]))

  sic_n_pairs <- nrow(sic_positive_pairs)

  sic_mcnemar_p <- if (sic_n_pairs > 0) {
    sic_tab <- table(
      factor(sic_positive_pairs[["m12h_0h"]], levels = c(0, 1)),
      factor(sic_positive_pairs[["48h_72h"]], levels = c(0, 1))
    )

    tryCatch(
      stats::mcnemar.test(sic_tab, correct = TRUE)$p.value,
      error = function(e) NA_real_
    )
  } else {
    NA_real_
  }

  sic_positive_summary <- tibble(
    `Показатель` = "SIC-положительный статус",
    `-12–0 ч` = if (sic_n_pairs > 0) {
      sprintf(
        "%d/%d (%.1f%%)",
        sum(sic_positive_pairs[["m12h_0h"]] == 1),
        sic_n_pairs,
        100 * mean(sic_positive_pairs[["m12h_0h"]] == 1)
      )
    } else {
      NA_character_
    },
    `48–72 ч` = if (sic_n_pairs > 0) {
      sprintf(
        "%d/%d (%.1f%%)",
        sum(sic_positive_pairs[["48h_72h"]] == 1),
        sic_n_pairs,
        100 * mean(sic_positive_pairs[["48h_72h"]] == 1)
      )
    } else {
      NA_character_
    },
    `McNemar p` = ifelse(
      is.na(sic_mcnemar_p),
      NA_character_,
      format.pval(sic_mcnemar_p, digits = 2, eps = 1e-3)
    ),
    `N пар` = sic_n_pairs
  )

  print(sic_positive_summary)

  flextable::save_as_pptx(
    flextable::autofit(flextable::flextable(sic_positive_summary)),
    path = file.path(TABLES_DIR, "paired_SIC_positive_test.pptx")
  )
}
```

## SOFA Scatter по выборке

```{r}

#| label: scatter_SOFA_m12h_0h_vs_48h_72h
#| cache: false
#| warning: false
#| message: false
#| fig-width: 6
#| fig-height: 6

library(dplyr)
library(tidyr)
library(ggplot2)

sofa_scatter <- patients_tidy %>%
  filter(timepoint %in% tp_keep) %>%
  select(pat_record_id, timepoint, SOFA, clin_assess_dt, ICU_in_dt) %>%
  distinct(pat_record_id, timepoint, .keep_all = TRUE) %>%
  pivot_wider(
    names_from = timepoint,
    values_from = c(SOFA, clin_assess_dt),
    names_glue = "{.value}_{timepoint}"
  ) %>%
  mutate(
    hours_from_icu_to_clin_m12 = as.numeric(
      difftime(clin_assess_dt_m12h_0h, ICU_in_dt, units = "hours")
    )
  ) %>%
  filter(
    !is.na(SOFA_m12h_0h),
    !is.na(SOFA_48h_72h),
    !is.na(hours_from_icu_to_clin_m12)
  )

n_points <- nrow(sofa_scatter)

lims <- range(
  c(sofa_scatter$SOFA_m12h_0h, sofa_scatter$SOFA_48h_72h),
  na.rm = TRUE
)

ggplot(
  sofa_scatter,
  aes(
    x = SOFA_m12h_0h,
    y = SOFA_48h_72h
  )
) +
  geom_jitter(
    aes(color = hours_from_icu_to_clin_m12),
    width = 0.15,
    height = 0.15,
    alpha = 0.8,
    size = 2
  ) +
  geom_smooth(se = TRUE) +
  geom_abline(intercept = 0, slope = 1, linetype = "dashed") +
  scale_x_continuous(
    breaks = seq(floor(lims[1]), ceiling(lims[2]), by = 1)
  ) +
  scale_y_continuous(
    breaks = seq(floor(lims[1]), ceiling(lims[2]), by = 1)
  ) +
  coord_equal(xlim = lims, ylim = lims) +
  annotate(
    "text",
    x = Inf, y = -Inf,
    label = paste0("n = ", n_points),
    hjust = 1.1, vjust = -0.8,
    size = 4
  ) +
  labs(
    x = "SOFA, -12–0 часов",
    y = "SOFA, 48–72 часа",
    color = "Часы от ICU_in_dt\nдо clin_assess_dt\nв точке -12–0 ч"
  ) +
  theme_bw()

```

# Графики

```{r}

#| label: plots_m12h_0h_48h_72h
#| cache: false
#| warning: false
#| message: false
#| fig-width: 7
#| fig-height: 4

library(dplyr)
library(tidyr)
library(purrr)
library(ggplot2)
library(stringr)

# Ниже строим отдельный график для каждой переменной:
# коробка с квартилями + индивидуальные линии пациента + p-value парного теста.

# Ожидается, что vars, tp_keep и patients_paired уже существуют

# ---- подписи timepoint для оси X ----
tp_labels <- c(
  m12h_0h  = "-12-0 часов",
  `48h_72h` = "48-72 часа"
)

# ---- short -> ru из словаря ----
var_label_map <- dict_pat %>%
  distinct(short, ru) %>%
  filter(!is.na(short), short != "", !is.na(ru), ru != "") %>%
  { setNames(.$ru, .$short) }

manual_plot_labels <- c(
  INR = "МНО",
  SIC_score = "Индекс SIC, баллы"
)

lab_var <- function(v) {
  v <- as.character(v)
  lbl_manual <- unname(manual_plot_labels[v])
  lbl_dict <- unname(var_label_map[v])
  lbl <- ifelse(!is.na(lbl_manual) & lbl_manual != "", lbl_manual, lbl_dict)
  ifelse(is.na(lbl) | lbl == "", v, lbl)
}

# ---- переменные ----
vars_plot <- vars

# Log10 оставляем для положительных лабораторных показателей.
# Для VIS2020 используем pseudo-log, чтобы не терять нулевые значения.
vars_log10_Y <- c("lactate", "D_dimer", "lymphocytes", "procalcitonin", "NLR")
vars_pseudo_log_Y <- c("VIS2020", "VIS2020_0_excl")

plot_long <- patients_paired %>%
  select(pat_record_id, timepoint, any_of(vars_plot)) %>%
  pivot_longer(
    cols = -c(pat_record_id, timepoint),
    names_to = "variable",
    values_to = "value"
  ) %>%
  mutate(
    timepoint = factor(timepoint, levels = tp_keep),
    variable  = factor(variable, levels = vars_plot),
    value     = as.numeric(value),
    # Только для log10-переменных убираем 0 и отрицательные.
    # На pseudo-log шкале VIS2020 нули остаются валидными.
    value = if_else(as.character(variable) %in% vars_log10_Y & !is.na(value) & value <= 0,
                    NA_real_, value)
  )

# оставляем только парные наблюдения по каждой переменной (2 timepoint и оба значения не NA)
plot_long_paired <- plot_long %>%
  group_by(variable, pat_record_id) %>%
  filter(
    n_distinct(timepoint) == 2,
    sum(!is.na(value)) == 2
  ) %>%
  ungroup()

q <- function(x, p) {
  if (all(is.na(x))) NA_real_
  else as.numeric(quantile(x, p, na.rm = TRUE, names = FALSE))
}

# статистики считаем на парных значениях
stats_data <- plot_long_paired %>%
  group_by(variable, timepoint) %>%
  summarise(
    n   = sum(!is.na(value)),
    Me  = if (all(is.na(value))) NA_real_ else median(value, na.rm = TRUE),
    Q1  = q(value, 0.25),
    Q3  = q(value, 0.75),
    P05 = q(value, 0.05),
    P95 = q(value, 0.95),
    .groups = "drop"
  )

make_plot <- function(var_name) {
  df_stat <- stats_data %>% filter(variable == var_name)
  df_raw  <- plot_long_paired %>% filter(variable == var_name) %>% drop_na(value)

  df_line <- df_raw %>%
    group_by(pat_record_id) %>%
    filter(n_distinct(timepoint) == 2, n() == 2) %>%
    ungroup()

  # ---- p-value (paired Wilcoxon test) ----
  w <- df_raw %>%
    select(pat_record_id, timepoint, value) %>%
    tidyr::pivot_wider(names_from = timepoint, values_from = value)

  p_txt <- "paired Wilcoxon p = NA (too few pairs)"
  if (nrow(w) >= 2 &&
      all(tp_keep %in% names(w)) &&
      sum(!is.na(w[[tp_keep[1]]]) & !is.na(w[[tp_keep[2]]])) >= 2) {
    pval <- suppressWarnings(
      stats::wilcox.test(
        w[[tp_keep[2]]],
        w[[tp_keep[1]]],
        paired = TRUE,
        exact = FALSE
      )$p.value
    )
    p_txt <- paste0("paired Wilcoxon p = ", format.pval(pval, digits = 2, eps = 1e-3))
  }

  p <- ggplot() +
    geom_boxplot(
      data = df_stat,
      aes(
        x = timepoint,
        ymin = P05, ymax = P95,
        lower = Q1, middle = Me, upper = Q3,
        fill = timepoint
      ),
      stat = "identity",
      outlier.shape = NA,
      alpha = 0.55
    ) +
    geom_line(
      data = df_line,
      aes(x = timepoint, y = value, group = pat_record_id),
      alpha = 0.25
    ) +
    geom_point(
      data = df_raw,
      aes(x = timepoint, y = value),
      position = position_jitter(width = 0.008, height = 0),
      size = 0.9,
      alpha = 0.35
    ) +
    scale_x_discrete(labels = tp_labels) +
    labs(title = lab_var(var_name), subtitle = p_txt, x = NULL, y = NULL) +
    theme_bw() +
    theme(legend.position = "none")

  if (as.character(var_name) %in% vars_pseudo_log_Y) {
    p <- p + scale_y_continuous(
      trans = scales::pseudo_log_trans(base = 10, sigma = 1),
      expand = expansion(mult = c(0.1, 0.1))
    )
  } else if (as.character(var_name) %in% vars_log10_Y) {
    p <- p + scale_y_log10(expand = expansion(mult = c(0.1, 0.1)))
  }

  p
}

plots_list <- vars_plot %>%
  set_names() %>%
  purrr::map(make_plot)

purrr::walk(plots_list, print)
```

## SOFA\>=4

```{r}

#| label: plot_SOFA_ge4_m12h_0h
#| cache: false
#| warning: false
#| message: false
#| fig-width: 7
#| fig-height: 4

library(dplyr)
library(tidyr)
library(ggplot2)

tp_keep <- c("m12h_0h", "48h_72h")

tp_labels <- c(
  m12h_0h   = "-12-0 часов",
  `48h_72h` = "48-72 часа"
)

q <- function(x, p) {
  if (all(is.na(x))) NA_real_
  else as.numeric(quantile(x, p, na.rm = TRUE, names = FALSE))
}

# 1) Берем только LPS и только реальные пары
# 2) Оставляем только пациентов с SOFA >= 4 в точке m12h_0h
sofa_ge4_df <- patients_tidy %>%
  filter(first_sorption_type == "LPS") %>%
  select(pat_record_id, timepoint, clin_assess_dt, SOFA) %>%
  distinct(pat_record_id, timepoint, .keep_all = TRUE) %>%
  filter(timepoint %in% tp_keep) %>%
  group_by(pat_record_id) %>%
  filter(n_distinct(timepoint) == 2) %>%
  ungroup() %>%
  group_by(pat_record_id) %>%
  mutate(
    SOFA_m12 = SOFA[match("m12h_0h", timepoint)]
  ) %>%
  ungroup() %>%
  filter(!is.na(SOFA_m12), SOFA_m12 >= 4)

# для графика требуем ненулевые/не-NA значения SOFA в обеих точках
sofa_ge4_plot <- sofa_ge4_df %>%
  filter(!is.na(SOFA)) %>%
  group_by(pat_record_id) %>%
  filter(n_distinct(timepoint) == 2, n() == 2) %>%
  ungroup() %>%
  mutate(timepoint = factor(timepoint, levels = tp_keep))

# статистики для boxplot
sofa_ge4_stat <- sofa_ge4_plot %>%
  group_by(timepoint) %>%
  summarise(
    n   = sum(!is.na(SOFA)),
    Me  = median(SOFA, na.rm = TRUE),
    Q1  = q(SOFA, 0.25),
    Q3  = q(SOFA, 0.75),
    P05 = q(SOFA, 0.05),
    P95 = q(SOFA, 0.95),
    .groups = "drop"
  )

# p-value парного Wilcoxon test
sofa_ge4_wide <- sofa_ge4_plot %>%
  select(pat_record_id, timepoint, SOFA) %>%
  pivot_wider(names_from = timepoint, values_from = SOFA)

n_pairs <- nrow(sofa_ge4_wide)

p_txt <- paste0("paired Wilcoxon p = NA (too few pairs), n = ", n_pairs)
if (n_pairs >= 2 &&
    all(tp_keep %in% names(sofa_ge4_wide)) &&
    sum(!is.na(sofa_ge4_wide[[tp_keep[1]]]) & !is.na(sofa_ge4_wide[[tp_keep[2]]])) >= 2) {
  pval <- suppressWarnings(
    stats::wilcox.test(
      sofa_ge4_wide[[tp_keep[2]]],
      sofa_ge4_wide[[tp_keep[1]]],
      paired = TRUE,
      exact = FALSE
    )$p.value
  )
  p_txt <- paste0(
    "paired Wilcoxon p = ",
    format.pval(pval, digits = 2, eps = 1e-3),
    ", n = ",
    n_pairs
  )
}

ggplot() +
  geom_boxplot(
    data = sofa_ge4_stat,
    aes(
      x = timepoint,
      ymin = P05, ymax = P95,
      lower = Q1, middle = Me, upper = Q3,
      fill = timepoint
    ),
    stat = "identity",
    outlier.shape = NA,
    alpha = 0.55
  ) +
  geom_line(
    data = sofa_ge4_plot,
    aes(x = timepoint, y = SOFA, group = pat_record_id),
    alpha = 0.25
  ) +
  geom_point(
    data = sofa_ge4_plot,
    aes(x = timepoint, y = SOFA),
    position = position_jitter(width = 0.008, height = 0),
    size = 0.9,
    alpha = 0.35
  ) +
  scale_x_discrete(labels = tp_labels) +
  labs(
    title = "SOFA ≥ 4 в точке -12–0 часов",
    subtitle = p_txt,
    x = NULL,
    y = NULL
  ) +
  theme_bw() +
  theme(legend.position = "none")

```
