---
title: "2Reg — outcomes and outcome models"
format:
  html:
    toc: true
    number-sections: true
    embed-resources: true
execute:
  echo: false
  warning: false
  message: false
  cache: false
---

# Входные данные и предварительные условия

Необходимые входные данные:

data/patients_tidy.rds, полученный на этапе ETL;
data/HA_tidy.rds, полученный на этапе ETL.

В сводках исходов, зависящих от изменения показателей между исходной и последующей точками, используются исходные строки регистра m12h_0h и 48h_72h из patients_tidy. 

Числовой показатель исхода (outcome_propensity) остаётся аналитическим показателем, рассчитываемым в 03b, и в этом файле не пересчитывается.

Логика анализа на этом этапе рефакторинга включает:

бинарную логистическую регрессию для сравнения смерти и отсутствия смерти;
модели с использованием возраста, SOFA, типа и сроков первой сорбции, а также времени до первой LPS-сорбции;
простое 30-дневное сравнение методом Каплана–Майера;
landmark-анализ с контрольной точкой 24 часа и наблюдением до 28-го дня;
сравнение 28-дневной летальности при раннем и позднем проведении первой сорбции;
сводки исходов для презентации, при этом 28-дневный статус берётся из ETL, а пациенты с неизвестным 28-дневным исходом исключаются из знаменателя при расчёте летальности.

# Setup

```{r}
#| label: setup
#| include: false
#| cache: false

suppressPackageStartupMessages({
  library(dplyr)
  library(tidyr)
  library(stringr)
  library(tibble)
  library(ggplot2)
  library(gtsummary)
  library(survival)
  library(ggsurvfit)
})

source("R/analysis_helpers.R")

DATA_DIR <- "data"
ANALYSIS_DATA_DIR <- file.path(DATA_DIR, "analysis")
GRAPHES_DIR <- "graphes"
dir.create(ANALYSIS_DATA_DIR, showWarnings = FALSE, recursive = TRUE)
dir.create(GRAPHES_DIR, showWarnings = FALSE, recursive = TRUE)

patients_rds <- pick_path(c(
  file.path(DATA_DIR, "patients_tidy.rds"),
  file.path("/mnt/data", DATA_DIR, "patients_tidy.rds"),
  "patients_tidy.rds"
))

ha_rds <- pick_path(c(
  file.path(DATA_DIR, "HA_tidy.rds"),
  file.path("/mnt/data", DATA_DIR, "HA_tidy.rds"),
  "HA_tidy.rds"
))

patients_tidy <- readRDS(patients_rds)
HA_tidy <- readRDS(ha_rds)

assert_columns(
  patients_tidy,
  c(
    "pat_record_id", "timepoint", "outcome", "age_yr", "SOFA",
    "icu_to_HA1_hours", "ICU_to_first_LPS", "first_sorption_type",
    "ICU_in_dt", "ICU_out_or_death_dt", "outcome_days",
    "outcome_dead_bin", "outcome_survival_bin", "outcome_dead_all_bin",
    "outcome_logit", "outcome_28d_status", "outcome_death_28d_bin",
    "VIS2020_0_excl", "HA_efficency_CGI_E",
    "from_other_ICU_transfer", "INR"
  ),
  "patients_tidy"
)

assert_columns(
  HA_tidy,
  c(
    "pat_record_id", "HA_parameter", "HA_start_dt",
    "HA_anticoagulation_cat"
  ),
  "HA_tidy"
)

tp0 <- "m12h_0h"
tp1 <- "48h_72h"
```

# Outcome QC

```{r}
#| label: outcome-qc

outcome_qc <- patients_tidy %>%
  group_by(pat_record_id) %>%
  summarise(
    outcome = first_non_empty(outcome),
    ICU_in_dt = first_non_na(ICU_in_dt),
    ICU_out_or_death_dt = first_non_na(ICU_out_or_death_dt),
    outcome_days = first_non_na(outcome_days),
    outcome_28d_status = first_non_na(outcome_28d_status),
    outcome_death_28d_bin = first_non_na(outcome_death_28d_bin),
    .groups = "drop"
  )

outcome_qc %>%
  count(outcome, name = "n_patients")

outcome_qc %>%
  count(outcome_28d_status, name = "n_patients", .drop = FALSE)

outcome_qc %>%
  summarise(
    n_patients = n(),
    n_missing_outcome = sum(is.na(outcome)),
    n_missing_terminal_dt = sum(is.na(ICU_out_or_death_dt)),
    n_negative_outcome_time = sum(outcome_days < 0, na.rm = TRUE)
  )
```

# Outcome summary from source registry timepoints

The outcome table below uses the source `m12h_0h` and `48h_72h` rows. It preserves the old outcome definitions used in the presentation analysis.

```{r}
#| label: build-outcome-summary-data
#| include: false

out_df <- patients_tidy %>%
  filter(timepoint %in% c(tp0, tp1)) %>%
  distinct(pat_record_id, timepoint, .keep_all = TRUE) %>%
  group_by(pat_record_id) %>%
  summarise(
    first_sorption_type = first_non_na(first_sorption_type),
    from_other_ICU_transfer = first_non_na(from_other_ICU_transfer),
    INR_m12 = suppressWarnings(as.numeric(first_non_na(INR[timepoint == tp0]))),
    outcome_raw = first_non_na(outcome),
    outcome_dead_all_bin = first_non_na(outcome_dead_all_bin),
    outcome_28d_status = first_non_na(outcome_28d_status),
    outcome_death_28d_bin = first_non_na(outcome_death_28d_bin),
    outcome_days = first_non_na(outcome_days),
    CGI_E_raw = first_non_na(HA_efficency_CGI_E),
    ICU_in_dt = first_non_na(ICU_in_dt),
    ICU_out_or_death_dt = first_non_na(ICU_out_or_death_dt),
    SOFA_m12 = first_non_na(SOFA[timepoint == tp0]),
    SOFA_48_72 = first_non_na(SOFA[timepoint == tp1]),
    VIS_m12 = first_non_na(VIS2020_0_excl[timepoint == tp0]),
    VIS_48_72 = first_non_na(VIS2020_0_excl[timepoint == tp1]),
    .groups = "drop"
  ) %>%
  mutate(
    outcome_norm = norm_txt(outcome_raw),

    time_to_icu_discharge_h = case_when(
      outcome_norm == "Выписан из ОРИТ" &
        !is.na(outcome_days) ~ outcome_days * 24,
      TRUE ~ NA_real_
    ),

    CGI_E_2lvl = {
      x <- norm_txt(CGI_E_raw)
      case_when(
        x %in% c(
          "Без изменений или хуже",
          "Минимальное улучшение. Незначительное улучшение, не влияющее на клинический статус пациента"
        ) ~ "Нет улучшений",
        x %in% c(
          "Отмечено значительное улучшение. Полная или почти полная ремиссия симптомов",
          "Умеренное улучшение. Частичная ремиссия симптомов"
        ) ~ "Есть улучшения",
        TRUE ~ NA_character_
      ) %>%
        factor(levels = c("Есть улучшения", "Нет улучшений"))
    },

    SOFA_drop_2plus = case_when(
      !is.na(SOFA_m12) & !is.na(SOFA_48_72) ~
        (SOFA_m12 - SOFA_48_72 >= 2),
      TRUE ~ NA
    ) %>%
      factor(levels = c(TRUE, FALSE), labels = c("Да", "Нет")),

    VIS_drop_20plus = case_when(
      !is.na(VIS_m12) & !is.na(VIS_48_72) ~
        (VIS_m12 - VIS_48_72 >= 20),
      TRUE ~ NA
    ) %>%
      factor(levels = c(TRUE, FALSE), labels = c("Да", "Нет")),

    mortality = case_when(
      outcome_death_28d_bin == 1L ~ "Умер",
      outcome_death_28d_bin == 0L ~ "Жив",
      TRUE ~ NA_character_
    ) %>%
      factor(levels = c("Умер", "Жив")),

    INR_group = case_when(
      !is.na(INR_m12) & INR_m12 < 1.4 ~ "МНО < 1.4",
      !is.na(INR_m12) & INR_m12 >= 1.4 ~ "МНО ≥ 1.4",
      TRUE ~ NA_character_
    ) %>%
      factor(levels = c("МНО < 1.4", "МНО ≥ 1.4"))
  )

make_outcome_tbl <- function(df, by_var = NULL, caption = NULL) {
  vars_keep <- c(
    by_var,
    "time_to_icu_discharge_h",
    "CGI_E_2lvl",
    "SOFA_drop_2plus",
    "VIS_drop_20plus",
    "mortality"
  )

  x <- df %>%
    select(any_of(vars_keep))

  if (is.null(by_var)) {
    tbl <- x %>%
      tbl_summary(
        type = list(
          CGI_E_2lvl ~ "dichotomous",
          SOFA_drop_2plus ~ "dichotomous",
          VIS_drop_20plus ~ "dichotomous",
          mortality ~ "dichotomous"
        ),
        value = list(
          CGI_E_2lvl ~ "Есть улучшения",
          SOFA_drop_2plus ~ "Да",
          VIS_drop_20plus ~ "Да",
          mortality ~ "Умер"
        ),
        statistic = list(
          time_to_icu_discharge_h ~ "{median} ({p25}, {p75})",
          all_categorical() ~ "{n} ({p}%)"
        ),
        label = list(
          time_to_icu_discharge_h = "Время до выписки из ОРИТ, ч",
          CGI_E_2lvl = "CGI-E: есть улучшения",
          SOFA_drop_2plus = "Снижение SOFA ≥ 2 за 72 ч",
          VIS_drop_20plus = "Снижение VIS2020 ≥ 20 за 72 ч (исходное VIS > 0)",
          mortality = "28-дневная летальность (% среди известных исходов)"
        ),
        missing = "no"
      )
  } else {
    tbl <- x %>%
      tbl_summary(
        by = all_of(by_var),
        type = list(
          CGI_E_2lvl ~ "dichotomous",
          SOFA_drop_2plus ~ "dichotomous",
          VIS_drop_20plus ~ "dichotomous",
          mortality ~ "dichotomous"
        ),
        value = list(
          CGI_E_2lvl ~ "Есть улучшения",
          SOFA_drop_2plus ~ "Да",
          VIS_drop_20plus ~ "Да",
          mortality ~ "Умер"
        ),
        statistic = list(
          time_to_icu_discharge_h ~ "{median} ({p25}, {p75})",
          all_categorical() ~ "{n} ({p}%)"
        ),
        label = list(
          time_to_icu_discharge_h = "Время до выписки из ОРИТ, ч",
          CGI_E_2lvl = "CGI-E: есть улучшения",
          SOFA_drop_2plus = "Снижение SOFA ≥ 2 за 72 ч",
          VIS_drop_20plus = "Снижение VIS2020 ≥ 20 за 72 ч (исходное VIS > 0)",
          mortality = "28-дневная летальность (% среди известных исходов)"
        ),
        missing = "no"
      ) %>%
      modify_header(all_stat_cols() ~ "**{level}**, N = {n}")
  }

  if (!is.null(caption)) {
    tbl <- tbl %>% modify_caption(caption)
  }

  tbl %>% bold_labels()
}
```

## All patients

```{r}
#| label: outcomes-all

make_outcome_tbl(
  out_df,
  caption = "**Исходы: все пациенты**"
)
```

## Outcomes by first sorption type

```{r}
#| label: outcomes-by-first-type

tbl_outcomes_by_type <- make_outcome_tbl(
  out_df %>% filter(!is.na(first_sorption_type)),
  by_var = "first_sorption_type",
  caption = "**Исходы по типу первой сорбции**"
)

tbl_outcomes_by_type
```

## Outcomes: all patients vs excluding transfers from another ICU

```{r}
#| label: outcomes-transfer

tbl_outcomes_all <- make_outcome_tbl(out_df)

tbl_outcomes_no_transfer <- make_outcome_tbl(
  out_df %>%
    filter(from_other_ICU_transfer != "Да" | is.na(from_other_ICU_transfer))
)

tbl_outcomes_transfer_compare <- tbl_merge(
  tbls = list(tbl_outcomes_all, tbl_outcomes_no_transfer),
  tab_spanner = c(
    paste0("**Все пациенты**, N = ", nrow(out_df)),
    paste0(
      "**Без перевода из другого ОРИТ**, N = ",
      out_df %>%
        filter(from_other_ICU_transfer != "Да" | is.na(from_other_ICU_transfer)) %>%
        nrow()
    )
  )
)

tbl_outcomes_transfer_compare
```

## Outcomes by baseline INR

```{r}
#| label: outcomes-inr

tbl_outcomes_inr <- make_outcome_tbl(
  out_df %>% filter(!is.na(INR_group)),
  by_var = "INR_group",
  caption = "**Исходы в зависимости от МНО на T0**"
)

tbl_outcomes_inr
```

## Outcomes: early vs late first LPS sorption

```{r}
#| label: outcomes-early-late-lps

# Preserve the old presentation setting: only LPS procedures.
outcomes_early_late_lps_only <- TRUE

ha_first_sorption_src <- HA_tidy %>%
  filter(HA_parameter == "Гемоперфузия 1")

if (outcomes_early_late_lps_only) {
  if (!"HA_cartrige_type_std" %in% names(ha_first_sorption_src)) {
    stop("В HA_tidy нет колонки HA_cartrige_type_std для LPS-фильтра.")
  }

  ha_first_sorption_src <- ha_first_sorption_src %>%
    filter(HA_cartrige_type_std == "LPS")
}

ha_first_sorption_timing <- ha_first_sorption_src %>%
  filter(!is.na(HA_start_dt)) %>%
  arrange(pat_record_id, HA_start_dt) %>%
  group_by(pat_record_id) %>%
  summarise(
    HA_start_dt = first_non_na(HA_start_dt),
    HA_cartrige_type_std = first_non_na(HA_cartrige_type_std),
    .groups = "drop"
  )

out_df_early_late <- out_df %>%
  inner_join(ha_first_sorption_timing, by = "pat_record_id") %>%
  filter(!is.na(ICU_in_dt), !is.na(HA_start_dt)) %>%
  mutate(
    HA_start_timing = case_when(
      HA_start_dt <= ICU_in_dt + lubridate::hours(24) ~ "Ранняя (≤24 ч)",
      HA_start_dt > ICU_in_dt + lubridate::hours(24) ~ "Поздняя (>24 ч)",
      TRUE ~ NA_character_
    ) %>%
      factor(levels = c("Ранняя (≤24 ч)", "Поздняя (>24 ч)"))
  ) %>%
  filter(!is.na(HA_start_timing))

tbl_outcomes_early_late <- make_outcome_tbl(
  out_df_early_late,
  by_var = "HA_start_timing",
  caption = "**Исходы в зависимости от ранней/поздней первой гемосорбции (только LPS)**"
)

tbl_outcomes_early_late
```

# Baseline dataset for logistic models

```{r}
#| label: logit-baseline

df_base <- patients_tidy %>%
  filter(timepoint == "m12h_0h") %>%
  distinct(pat_record_id, .keep_all = TRUE) %>%
  filter(!is.na(outcome_logit))

df_base %>%
  count(outcome_logit, name = "n")
```

# Logistic model A: first sorption type and SOFA × timing

```{r}
#| label: logit-a

# SIC_score/SIC_positive are intentionally not added together with SOFA,
# because SIC itself uses SOFA, INR and thrombocytes.

df_logit_type <- df_base %>%
  mutate(first_sorption_type = factor(first_sorption_type, levels = c("CT", "LPS"))) %>%
  filter(
    !is.na(first_sorption_type),
    !is.na(icu_to_HA1_hours),
    !is.na(SOFA),
    !is.na(age_yr),
    icu_to_HA1_hours > 0,
    icu_to_HA1_hours < 240
  )

model_logit_type <- glm(
  outcome_logit ~ age_yr + first_sorption_type + SOFA * I(icu_to_HA1_hours / 5),
  data = df_logit_type,
  family = binomial(link = "logit")
)

tbl_logit_type <- tbl_regression(
  model_logit_type,
  exponentiate = TRUE,
  label = list(
    `I(icu_to_HA1_hours/5)` ~ "Время между поступлением в ОРИТ и началом ГС (на 5 ч)",
    SOFA ~ "SOFA",
    `SOFA:I(icu_to_HA1_hours/5)` ~ "Взаимодействие: SOFA × время до начала ГС",
    age_yr ~ "Возраст (полных лет)",
    first_sorption_type ~ "Тип первой сорбции (Гемоперфузия 1)"
  )
) %>%
  bold_labels()

tbl_logit_type

# Preserve the old prediction-QC block exactly as an auxiliary check.
type_ref <- names(sort(table(df_logit_type$first_sorption_type), decreasing = TRUE))[[1]]

p_type <- tibble(
  icu_to_HA1_hours = c(0, 1, 3, 5),
  SOFA = median(df_logit_type$SOFA, na.rm = TRUE),
  age_yr = median(df_logit_type$age_yr, na.rm = TRUE),
  first_sorption_type = factor(
    type_ref,
    levels = levels(df_logit_type$first_sorption_type)
  )
) %>%
  mutate(
    p_death = predict(model_logit_type, newdata = ., type = "response"),
    p_not_death = 1 - p_death
  )

p_type
```

# Logistic model B: time to first LPS

```{r}
#| label: logit-b

df_logit_lps <- df_base %>%
  filter(
    !is.na(ICU_to_first_LPS),
    !is.na(icu_to_HA1_hours),
    !is.na(SOFA),
    !is.na(age_yr)
  )

model_logit_lps <- glm(
  outcome_logit ~ SOFA + age_yr + I(ICU_to_first_LPS / 5),
  data = df_logit_lps,
  family = binomial(link = "logit")
)

tbl_logit_lps <- tbl_regression(
  model_logit_lps,
  exponentiate = TRUE,
  label = list(
    SOFA ~ "SOFA",
    age_yr ~ "Возраст (полных лет)",
    `I(ICU_to_first_LPS/5)` ~ "Время от ICU до первого LPS (на 5 ч)"
  )
) %>%
  bold_labels()

tbl_logit_lps

p_lps <- tibble(
  icu_to_HA1_hours = c(0, 1, 3, 5),
  SOFA = median(df_logit_lps$SOFA, na.rm = TRUE),
  age_yr = median(df_logit_lps$age_yr, na.rm = TRUE),
  ICU_to_first_LPS = median(df_logit_lps$ICU_to_first_LPS, na.rm = TRUE)
) %>%
  mutate(
    p_death = predict(model_logit_lps, newdata = ., type = "response"),
    p_not_death = 1 - p_death
  )

p_lps
```

# Kaplan–Meier: simple 30-day comparison

This reproduces the previous non-landmark comparison. The landmark analysis below is the analysis that explicitly avoids assigning patients to an “early” group using information unavailable before the landmark time.

```{r}
#| label: km-30d

df_km_30 <- patients_tidy %>%
  group_by(pat_record_id) %>%
  summarise(
    icu_to_HA1_hours = first_non_na(icu_to_HA1_hours),
    outcome_days = first_non_na(outcome_days),
    outcome_dead_all_bin = first_non_na(outcome_dead_all_bin),
    .groups = "drop"
  ) %>%
  filter(
    !is.na(icu_to_HA1_hours),
    !is.na(outcome_days),
    !is.na(outcome_dead_all_bin)
  ) %>%
  mutate(
    time_days = outcome_days,
    event = outcome_dead_all_bin,
    early_start = if_else(
      icu_to_HA1_hours < 24,
      "Раннее (<24ч)",
      "Позднее (≥24ч)"
    ),
    time_30 = pmin(time_days, 30),
    event_30 = if_else(time_days <= 30 & event == 1L, 1L, 0L)
  ) %>%
  filter(!is.na(time_days), time_days >= 0)

fit_30 <- survfit(
  Surv(time_30, event_30) ~ early_start,
  data = df_km_30
)

plot(
  fit_30,
  col = 1:2,
  lwd = 2,
  xlab = "Дни с момента поступления в ОРИТ",
  ylab = "Вероятность выживания",
  main = "30-дневная выживаемость: раннее vs позднее начало ГС",
  xlim = c(0, 30)
)

legend(
  "bottomleft",
  legend = levels(factor(df_km_30$early_start)),
  col = 1:2,
  lwd = 2,
  bty = "n"
)

logrank_30 <- survdiff(
  Surv(time_30, event_30) ~ early_start,
  data = df_km_30
)

logrank_30
```

# 24-hour landmark analysis to day 28

The switch below is preserved from the previous analysis. With `TRUE`, patients discharged alive before day 28 are treated as alive through day 28 rather than censored on the discharge date.

```{r}
#| label: landmark-28d-24h

landmark_hours <- 24
landmark_days <- landmark_hours / 24
max_follow_days <- 28
max_follow_after_landmark <- max_follow_days - landmark_days
assume_discharged_alive_to_28 <- TRUE

df_landmark_raw <- patients_tidy %>%
  group_by(pat_record_id) %>%
  summarise(
    icu_to_HA1_hours = first_non_na(icu_to_HA1_hours),
    outcome_days = first_non_na(outcome_days),
    outcome_dead_all_bin = first_non_na(outcome_dead_all_bin),
    .groups = "drop"
  ) %>%
  filter(!is.na(icu_to_HA1_hours)) %>%
  mutate(time_from_icu_days = outcome_days) %>%
  filter(is.na(time_from_icu_days) | time_from_icu_days >= 0) %>%
  mutate(
    status_at_landmark = case_when(
      !is.na(time_from_icu_days) &
        time_from_icu_days <= landmark_days &
        outcome_dead_all_bin == 1L ~
        "Исключён: умер до/в landmark",

      !is.na(time_from_icu_days) &
        time_from_icu_days <= landmark_days ~
        "Исключён: выбыл/выписан до/в landmark",

      TRUE ~ "Оставлен в landmark-анализе"
    )
  )

landmark_flow <- df_landmark_raw %>%
  count(status_at_landmark, name = "n") %>%
  mutate(percent = round(100 * n / sum(n), 1))

landmark_flow

df_landmark <- df_landmark_raw %>%
  filter(status_at_landmark == "Оставлен в landmark-анализе") %>%
  mutate(
    sorption_by_landmark = case_when(
      icu_to_HA1_hours <= landmark_hours ~
        paste0("ГС до ", landmark_hours, " ч"),
      TRUE ~ paste0("ГС после ", landmark_hours, " ч")
    ),

    event_landmark_28 = if_else(
      !is.na(time_from_icu_days) &
        outcome_dead_all_bin == 1L &
        time_from_icu_days > landmark_days &
        time_from_icu_days <= max_follow_days,
      1L,
      0L
    ),

    time_landmark_28 = case_when(
      event_landmark_28 == 1L ~
        time_from_icu_days - landmark_days,

      assume_discharged_alive_to_28 ~
        max_follow_after_landmark,

      !is.na(time_from_icu_days) &
        time_from_icu_days > landmark_days ~
        pmin(time_from_icu_days, max_follow_days) - landmark_days,

      TRUE ~ max_follow_after_landmark
    ),

    time_landmark_28 = pmax(time_landmark_28, 0),

    sorption_by_landmark = factor(
      sorption_by_landmark,
      levels = c(
        paste0("ГС до ", landmark_hours, " ч"),
        paste0("ГС после ", landmark_hours, " ч")
      )
    )
  )

landmark_group_qc <- df_landmark %>%
  count(sorption_by_landmark, name = "n")

landmark_group_qc

fit_landmark <- survfit2(
  Surv(time_landmark_28, event_landmark_28) ~ sorption_by_landmark,
  data = df_landmark
)

logrank_landmark <- survdiff(
  Surv(time_landmark_28, event_landmark_28) ~ sorption_by_landmark,
  data = df_landmark
)

pval_landmark <- 1 - pchisq(
  logrank_landmark$chisq,
  df = length(logrank_landmark$n) - 1
)

censor_label <- if (assume_discharged_alive_to_28) {
  "Цензурировано к 28 дню"
} else {
  "Цензурировано/выписано"
}

p_landmark <- ggsurvfit(fit_landmark) +
  add_confidence_interval() +
  add_risktable(
    risktable_stats = c("n.risk", "cum.event", "cum.censor"),
    stats_label = list(
      n.risk = "Осталось под риском",
      cum.event = "Умерло",
      cum.censor = censor_label
    ),
    risktable_height = 0.35
  ) +
  scale_x_continuous(
    breaks = seq(0, max_follow_after_landmark, by = 7),
    limits = c(0, max_follow_after_landmark)
  ) +
  coord_cartesian(ylim = c(0, 1)) +
  labs(
    title = paste0(
      "Landmark analysis: 28-дневная выживаемость от ",
      landmark_hours,
      " ч"
    ),
    subtitle = paste0(
      "log-rank p = ",
      format.pval(pval_landmark, digits = 2, eps = 0.001)
    ),
    x = paste0("Дни после landmark-точки ", landmark_hours, " ч"),
    y = "Вероятность выживания",
    color = NULL,
    fill = NULL
  ) +
  theme_bw()

p_landmark
```

# 28-day mortality: early vs late first sorption

```{r}
#| label: mortality-28d-early-late

df_28 <- patients_tidy %>%
  group_by(pat_record_id) %>%
  summarise(
    icu_to_HA1_hours = first_non_na(icu_to_HA1_hours),
    outcome_28d_status = first_non_na(outcome_28d_status),
    outcome_death_28d_bin = first_non_na(outcome_death_28d_bin),
    .groups = "drop"
  ) %>%
  filter(!is.na(icu_to_HA1_hours)) %>%
  mutate(
    early_start = if_else(
      icu_to_HA1_hours < 24,
      "Раннее (<24ч)",
      "Позднее (≥24ч)"
    ),
    death_28 = outcome_death_28d_bin
  )

tab_28 <- df_28 %>%
  group_by(early_start) %>%
  summarise(
    N_total = n(),
    N_known = sum(!is.na(death_28)),
    N_unknown = sum(is.na(death_28)),
    deaths_28 = sum(death_28 == 1L, na.rm = TRUE),
    alive_28 = sum(death_28 == 0L, na.rm = TRUE),
    mortality_28 = if_else(
      N_known > 0,
      sprintf(
        "%.1f%% (%d/%d)",
        100 * deaths_28 / N_known,
        deaths_28,
        N_known
      ),
      NA_character_
    ),
    .groups = "drop"
  )

tab_28

df_28_known <- df_28 %>%
  filter(!is.na(death_28))

fisher_28_table <- table(df_28_known$early_start, df_28_known$death_28)
fisher_28 <- if (identical(dim(fisher_28_table), c(2L, 2L))) {
  fisher.test(fisher_28_table)
} else {
  NULL
}

if (is.null(fisher_28)) {
  cat("Fisher test not calculated: the known 28-day outcomes do not form a 2 x 2 table.\n")
} else {
  fisher_28
}
```

# Outcome by anticoagulation at first hemoperfusion

```{r}
#| label: outcome-by-anticoagulation

ha_first_anticoag <- HA_tidy %>%
  arrange(pat_record_id, HA_start_dt) %>%
  group_by(pat_record_id) %>%
  summarise(
    HA_anticoagulation_cat = first_non_empty(HA_anticoagulation_cat),
    .groups = "drop"
  ) %>%
  mutate(
    HA_anticoagulation_cat = factor(
      HA_anticoagulation_cat,
      levels = c("Гепарин", "Цитрат", "Без антикоагуляции", "Другой")
    )
  )

pt_outcome <- patients_tidy %>%
  group_by(pat_record_id) %>%
  summarise(outcome = first_non_empty(outcome), .groups = "drop") %>%
  mutate(
    outcome = factor(
      outcome,
      levels = c(
        "Выписан из ОРИТ",
        "Продолжает находиться в ОРИТ",
        "Переведён в другой ОРИТ",
        "Умер"
      )
    )
  )

outcome_by_anticoag_df <- pt_outcome %>%
  left_join(ha_first_anticoag, by = "pat_record_id") %>%
  filter(!is.na(HA_anticoagulation_cat), !is.na(outcome))

tbl_outcome_by_anticoag <- outcome_by_anticoag_df %>%
  select(HA_anticoagulation_cat, outcome) %>%
  tbl_summary(
    by = HA_anticoagulation_cat,
    statistic = all_categorical() ~ "{p}% ({n})",
    missing = "no",
    label = list(outcome = "Исход")
  ) %>%
  modify_header(label = "**Исход**") %>%
  modify_header(all_stat_cols() ~ "**{level}**, N = {n}") %>%
  modify_caption("**Исходы в зависимости от антикоагуляции при первой гемосорбции**") %>%
  bold_labels()

tbl_outcome_by_anticoag
```

# Save reusable outcome objects

```{r}
#| label: save-outcome-results

outcome_results <- list(
  out_df = out_df,
  out_df_early_late = out_df_early_late,
  tbl_outcomes_by_type = tbl_outcomes_by_type,
  tbl_outcomes_transfer_compare = tbl_outcomes_transfer_compare,
  tbl_outcomes_inr = tbl_outcomes_inr,
  tbl_outcomes_early_late = tbl_outcomes_early_late,
  df_base = df_base,
  df_logit_type = df_logit_type,
  model_logit_type = model_logit_type,
  df_logit_lps = df_logit_lps,
  model_logit_lps = model_logit_lps,
  p_type = p_type,
  p_lps = p_lps,
  df_km_30 = df_km_30,
  fit_30 = fit_30,
  logrank_30 = logrank_30,
  df_landmark = df_landmark,
  landmark_flow = landmark_flow,
  landmark_group_qc = landmark_group_qc,
  pval_landmark = pval_landmark,
  df_28 = df_28,
  mortality_28 = tab_28,
  fisher_28 = fisher_28,
  tbl_outcome_by_anticoag = tbl_outcome_by_anticoag
)

saveRDS(
  outcome_results,
  file.path(ANALYSIS_DATA_DIR, "outcome_results.rds")
)
```

# Final QC

```{r}
#| label: final-qc

cat("patients_tidy patients:", n_distinct(patients_tidy$pat_record_id), "\n")
cat("patients with source m12h_0h/48h_72h rows:", n_distinct(out_df$pat_record_id), "\n")
cat("outcome-summary patients:", nrow(out_df), "\n")
cat("logistic model A N:", nrow(df_logit_type), "\n")
cat("logistic model B N:", nrow(df_logit_lps), "\n")
cat("30-day KM N:", nrow(df_km_30), "\n")
cat("24h landmark N:", nrow(df_landmark), "\n")
cat("28-day outcome known:", sum(!is.na(df_28$death_28)), "\n")
cat("28-day outcome unknown:", sum(is.na(df_28$death_28)), "\n")
cat("Saved:", file.path(ANALYSIS_DATA_DIR, "outcome_results.rds"), "\n")
```
