---
title: "2Reg — 08a presentation baseline and sorptions"
format:
  html:
    toc: true
    number-sections: true
    embed-resources: true
execute:
  echo: false
  warning: false
  message: false
  cache: false
---

# Входные данные и предварительные условия

Этот файл не зависит от других аналитических QMD-файлов и использует только итоговые RDS-файлы ETL и словарь для отображения подписей.

Необходимые входные данные ETL считываются только из RDS-файлов:

data/patients_tidy.rds
data/HA_tidy.rds

Словарь меток data/2Reg_Dictionary_tidy.xlsx используется только для отображения подписей в таблице сорбций.

Выходные файлы — таблицы PowerPoint, сохраняемые в папке tables/.

# Setup

```{r}
#| label: setup
#| include: false

suppressPackageStartupMessages({
  library(readxl)
  library(dplyr)
  library(stringr)
  library(tibble)
  library(gtsummary)
  library(flextable)
  library(rlang)
  library(lubridate)
})

source("R/analysis_helpers.R")

DATA_DIR <- "data"
TABLES_DIR <- "tables"
dir.create(TABLES_DIR, showWarnings = FALSE, recursive = TRUE)

patients_rds <- pick_path(c(
  file.path(DATA_DIR, "patients_tidy.rds"),
  file.path("/mnt/data", DATA_DIR, "patients_tidy.rds"),
  "patients_tidy.rds"
))

ha_rds <- pick_path(c(
  file.path(DATA_DIR, "HA_tidy.rds"),
  file.path("/mnt/data", DATA_DIR, "HA_tidy.rds"),
  "HA_tidy.rds"
))

dict_file <- pick_path(c(
  file.path(DATA_DIR, "2Reg_Dictionary_tidy.xlsx"),
  file.path("/mnt/data", DATA_DIR, "2Reg_Dictionary_tidy.xlsx"),
  "2Reg_Dictionary_tidy.xlsx"
))

patients_tidy <- readRDS(patients_rds)
HA_tidy <- readRDS(ha_rds)

dict <- read_dictionary_labels(dict_file)
dict_ha <- dict %>%
  filter(dataset == "ha", !is.na(short), short != "") %>%
  group_by(short) %>%
  summarise(ru = first(na.omit(ru)), .groups = "drop")

`%||%` <- function(x, y) {
  if (!is.null(x) && length(x) && !is.na(x) && as.character(x) != "") x else y
}

norm0 <- function(x) {
  x %>%
    as.character() %>%
    str_replace_all("\\u00A0", " ") %>%
    str_squish() %>%
    str_to_lower()
}

# Компоновка сводных таблиц под стандартный слайд PowerPoint.
# Ширина распределяется между названием показателя и группами явно,
# поэтому длинные заголовки не выходят за правую границу слайда.
style_summary_pptx <- function(ft, max_width = 8.9) {
  ft <- flextable::autofit(ft)
  keys <- ft$col_keys
  stat_keys <- grep("^stat_", keys, value = TRUE)

  if ("label" %in% keys && length(stat_keys) > 0L) {
    label_width <- if (length(stat_keys) >= 3L) 3.4 else 4.1
    stat_width <- (max_width - label_width) / length(stat_keys)

    ft <- ft %>%
      flextable::width(j = "label", width = label_width) %>%
      flextable::width(j = stat_keys, width = stat_width) %>%
      flextable::align(j = stat_keys, align = "center", part = "all") %>%
      flextable::padding(j = stat_keys, padding.left = 6, padding.right = 6, part = "all")
  }

  flextable::fit_to_width(ft, max_width = max_width)
}
```

# Slide 1. General registry summary

```{r}
#| label: pptx-slide1

cartridge_col <- case_when(
  "HA_cartrige_type" %in% names(HA_tidy) ~ "HA_cartrige_type",
  "HA_cartrige_type_std" %in% names(HA_tidy) ~ "HA_cartrige_type_std",
  TRUE ~ NA_character_
)

if (is.na(cartridge_col)) {
  stop("Не найден столбец HA_cartrige_type / HA_cartrige_type_std в HA_tidy")
}

n_pat <- patients_tidy %>%
  summarise(n = n_distinct(pat_record_id)) %>%
  pull(n)

n_centers <- patients_tidy %>%
  summarise(n = n_distinct(organization)) %>%
  pull(n)

cartridge_counts <- HA_tidy %>%
  transmute(cartridge = .data[[cartridge_col]]) %>%
  summarise(
    n_ct = sum(cartridge == "CT", na.rm = TRUE),
    n_lps = sum(cartridge == "LPS", na.rm = TRUE),
    n_lps_neo = sum(cartridge == "LPS NEO", na.rm = TRUE)
  )

mean_sorp <- HA_tidy %>%
  filter(!is.na(pat_record_id), pat_record_id != "") %>%
  count(pat_record_id, name = "n_sorptions") %>%
  summarise(mean = mean(n_sorptions), .groups = "drop") %>%
  pull(mean)

dt_vec <- HA_tidy %>%
  filter(HA_parameter == "Гемоперфузия 1", !is.na(HA_start_dt)) %>%
  pull(HA_start_dt)

period_txt <- if (length(dt_vec) == 0L) {
  "n/a"
} else {
  paste0(
    format(as.Date(min(dt_vec), tz = "UTC"), "%d.%m.%Y"),
    "–",
    format(as.Date(max(dt_vec), tz = "UTC"), "%d.%m.%Y")
  )
}

table1 <- tibble(
  Показатель = c(
    "Период",
    "Пациентов",
    "Центров",
    "Сорбций CT",
    "Сорбций LPS",
    "Сорбций LPS NEO",
    "Сорбций на пациента в среднем"
  ),
  Значение = c(
    period_txt,
    fmt_int(n_pat),
    fmt_int(n_centers),
    fmt_int(cartridge_counts$n_ct),
    fmt_int(cartridge_counts$n_lps),
    fmt_int(cartridge_counts$n_lps_neo),
    fmt_2(mean_sorp)
  )
)

flx1 <- table1 %>%
  flextable() %>%
  autofit()

save_as_pptx(
  flx1,
  path = file.path(TABLES_DIR, "table1_general.pptx")
) %>%
  invisible()

flx1
```

# Slide 2. Baseline patient characteristics by first sorption type

```{r}
#| label: pptx-slide2

tp0 <- "m12h_0h"

pt0 <- patients_tidy %>%
  filter(timepoint == tp0) %>%
  distinct(pat_record_id, .keep_all = TRUE)

assert_columns(pt0, "first_sorption_type", "patients_tidy baseline")

vars_base <- c(
  "first_sorption_type",
  "age_yr",
  "sex",
  "icu_to_HA1_hours",
  "SOFA",
  "VIS2020_0_excl",
  "PaFiO2_calc",
  "procalcitonin",
  "C_react_protein",
  "lymphocytes",
  "thrombocytes",
  "lactate"
)

tbl_base <- pt0 %>%
  select(any_of(vars_base)) %>%
  tbl_summary(
    by = first_sorption_type,
    type = list(
      age_yr ~ "continuous",
      icu_to_HA1_hours ~ "continuous",
      SOFA ~ "continuous",
      VIS2020_0_excl ~ "continuous",
      PaFiO2_calc ~ "continuous",
      procalcitonin ~ "continuous",
      C_react_protein ~ "continuous",
      lymphocytes ~ "continuous",
      thrombocytes ~ "continuous",
      lactate ~ "continuous",
      sex ~ "categorical"
    ),
    statistic = list(
      all_continuous() ~ "{median} ({p25}, {p75})",
      all_categorical() ~ "{p}% ({n})"
    ),
    label = list(
      age_yr = "Возраст (лет)",
      sex = "Пол",
      icu_to_HA1_hours = "От поступления в ОРИТ до начала ГС, ч",
      SOFA = "SOFA",
      VIS2020_0_excl = "Индекс VIS2020 (исходное VIS > 0)",
      PaFiO2_calc = "Индекс оксигенации (PaO2/FiO2)",
      procalcitonin = "Прокальцитонин",
      C_react_protein = "C-реактивный белок",
      lymphocytes = "Лимфоциты",
      thrombocytes = "Тромбоциты",
      lactate = "Лактат"
    ),
    missing = "no"
  ) %>%
  modify_header(all_stat_cols() ~ "**{level}**, N = {n}") %>%
  bold_labels()

tbl_indications <- NULL
if ("is_septic" %in% names(pt0)) {
  pt0_septic <- pt0 %>%
    transmute(
      first_sorption_type,
      is_septic_cat = case_when(
        is_septic == 1 ~ "Септические",
        is_septic == 0 ~ "Асептические",
        TRUE ~ NA_character_
      ) %>%
        factor(levels = c("Септические", "Асептические"))
    )

  tbl_indications <- pt0_septic %>%
    tbl_summary(
      by = first_sorption_type,
      type = list(is_septic_cat ~ "categorical"),
      statistic = list(all_categorical() ~ "{n} ({p}%)"),
      label = list(is_septic_cat = "Септические / асептические"),
      missing = "no"
    ) %>%
    modify_header(all_stat_cols() ~ "**{level}**, N = {n}") %>%
    bold_labels()
}

tbl_path <- NULL
if ("pat_gram_stain" %in% names(pt0)) {
  pt0_path <- pt0 %>%
    mutate(pat_gram_stain_slide = pat_gram_stain_for_tables(pat_gram_stain))

  if (any(!is.na(pt0_path$pat_gram_stain_slide))) {
    tbl_path <- pt0_path %>%
      select(first_sorption_type, pat_gram_stain_slide) %>%
      tbl_summary(
        by = first_sorption_type,
        type = all_categorical() ~ "categorical",
        statistic = all_categorical() ~ "{n} ({p}%)",
        label = list(pat_gram_stain_slide = "Бактериальная флора по Граму"),
        missing = "no"
      ) %>%
      modify_header(all_stat_cols() ~ "**{level}**, N = {n}") %>%
      bold_labels()
  }
}

tbl_list <- list(tbl_base)
hdrs <- "Исходные по пациентам"

if (!is.null(tbl_indications)) {
  tbl_list <- append(tbl_list, list(tbl_indications))
  hdrs <- c(hdrs, "Показания к гемосорбции")
}

if (!is.null(tbl_path)) {
  tbl_list <- append(tbl_list, list(tbl_path))
  hdrs <- c(hdrs, "Бактериальная флора по Граму")
}

tbl2 <- tbl_stack(tbl_list, group_header = hdrs)

if (!is.null(tbl2$table_body) && "groupname" %in% names(tbl2$table_body)) {
  tbl2$table_body <- tbl2$table_body %>%
    mutate(label = if_else(row_type == "group_header", groupname, label)) %>%
    select(-groupname)

  if (!is.null(tbl2$table_header) && "column" %in% names(tbl2$table_header)) {
    tbl2$table_header <- tbl2$table_header %>%
      filter(column != "groupname")
  }
}

flx2 <- as_flex_table(tbl2)

# В PPTX исходные показатели делим на два слайда; показания и флора
# получают отдельные слайды. Полная объединенная таблица остается в HTML.
tbl_base_part1_vars <- c(
  "age_yr", "sex", "icu_to_HA1_hours", "SOFA", "VIS2020_0_excl", "PaFiO2_calc"
)
tbl_base_part2_vars <- c(
  "procalcitonin", "C_react_protein", "lymphocytes", "thrombocytes", "lactate"
)

tbl2_pptx_parts <- list(
  tbl_base %>%
    modify_table_body(
      ~ dplyr::filter(.x, .data$variable %in% tbl_base_part1_vars)
    ) %>%
    as_flex_table() %>%
    style_summary_pptx(),
  tbl_base %>%
    modify_table_body(
      ~ dplyr::filter(.x, .data$variable %in% tbl_base_part2_vars)
    ) %>%
    as_flex_table() %>%
    style_summary_pptx()
)

if (!is.null(tbl_indications)) {
  tbl2_pptx_parts[["Показания к гемосорбции"]] <-
    as_flex_table(tbl_indications) %>% style_summary_pptx()
}

if (!is.null(tbl_path)) {
  tbl2_pptx_parts[["Бактериальная флора по Граму"]] <-
    as_flex_table(tbl_path) %>% style_summary_pptx()
}

save_as_pptx(
  values = unname(tbl2_pptx_parts),
  path = file.path(TABLES_DIR, "table2_patients.pptx")
) %>%
  invisible()

flx2
```

# Slide 2a. Baseline characteristics with LPS and LPS NEO combined

```{r}
#| label: pptx-slide2-lps-total

pt0_total <- patients_tidy %>%
  filter(timepoint == tp0) %>%
  distinct(pat_record_id, .keep_all = TRUE) %>%
  mutate(
    first_sorption_type_total = case_when(
      first_sorption_type %in% c("LPS", "LPS NEO") ~ "LPS TOTAL",
      TRUE ~ as.character(first_sorption_type)
    )
  )

group_levels <- c(
  "LPS TOTAL",
  pt0_total %>%
    pull(first_sorption_type_total) %>%
    unique() %>%
    sort() %>%
    setdiff("LPS TOTAL")
)

group_levels <- group_levels %>%
  unique() %>%
  intersect(unique(pt0_total$first_sorption_type_total))

pt0_total <- pt0_total %>%
  mutate(
    first_sorption_type_total = factor(first_sorption_type_total, levels = group_levels),
    vasopressors_if_used = case_when(
      str_to_lower(vasopressors_if_used) == "да" ~ "Да",
      str_to_lower(vasopressors_if_used) == "нет" ~ "Нет",
      TRUE ~ NA_character_
    ) %>% factor(levels = c("Да", "Нет")),
    HA1_start_dt = first_sorption_dt,
    RRT_if_used_slide = case_when(
      is.na(RRT_start_dt) ~ "Нет",
      is.na(HA1_start_dt) ~ NA_character_,
      HA1_start_dt >= (RRT_start_dt - hours(12)) &
        (is.na(RRT_resolution_dt) | HA1_start_dt <= RRT_resolution_dt) ~ "Да",
      TRUE ~ "Нет"
    ) %>% factor(levels = c("Да", "Нет")),
    MV_if_used_slide = case_when(
      is.na(MV_start_dt) ~ "Нет",
      is.na(HA1_start_dt) ~ NA_character_,
      HA1_start_dt >= (MV_start_dt - hours(12)) &
        (is.na(MV_resolution_dt) | HA1_start_dt <= MV_resolution_dt) ~ "Да",
      TRUE ~ "Нет"
    ) %>% factor(levels = c("Да", "Нет"))
  )

vars_base_total <- c(
  "first_sorption_type_total",
  "age_yr",
  "sex",
  "icu_to_HA1_hours",
  "SOFA",
  "VIS2020_0_excl",
  "PaFiO2_calc",
  "procalcitonin",
  "C_react_protein",
  "lymphocytes",
  "thrombocytes",
  "lactate",
  "vasopressors_if_used",
  "RRT_if_used_slide",
  "MV_if_used_slide"
)

tbl_base_total <- pt0_total %>%
  select(any_of(vars_base_total)) %>%
  tbl_summary(
    by = first_sorption_type_total,
    type = list(
      age_yr ~ "continuous",
      icu_to_HA1_hours ~ "continuous",
      SOFA ~ "continuous",
      VIS2020_0_excl ~ "continuous",
      PaFiO2_calc ~ "continuous",
      procalcitonin ~ "continuous",
      C_react_protein ~ "continuous",
      lymphocytes ~ "continuous",
      thrombocytes ~ "continuous",
      lactate ~ "continuous",
      sex ~ "categorical",
      vasopressors_if_used ~ "dichotomous",
      RRT_if_used_slide ~ "dichotomous",
      MV_if_used_slide ~ "dichotomous"
    ),
    value = list(
      vasopressors_if_used ~ "Да",
      RRT_if_used_slide ~ "Да",
      MV_if_used_slide ~ "Да"
    ),
    statistic = list(
      all_continuous() ~ "{median} ({p25}, {p75})",
      all_categorical() ~ "{p}% ({n})"
    ),
    label = list(
      age_yr = "Возраст (лет)",
      sex = "Пол",
      icu_to_HA1_hours = "От поступления в ОРИТ до начала ГС, ч",
      SOFA = "SOFA",
      VIS2020_0_excl = "Индекс VIS2020 (исходное VIS > 0)",
      PaFiO2_calc = "Индекс оксигенации (PaO2/FiO2)",
      procalcitonin = "Прокальцитонин",
      C_react_protein = "C-реактивный белок",
      lymphocytes = "Лимфоциты",
      thrombocytes = "Тромбоциты",
      lactate = "Лактат",
      vasopressors_if_used = "Потребность в вазопрессорах",
      RRT_if_used_slide = "Потребность в ЗПТ",
      MV_if_used_slide = "Потребность в ИВЛ"
    ),
    missing = "no"
  ) %>%
  modify_header(all_stat_cols() ~ "**{level}**, N = {n}") %>%
  bold_labels()

tbl_indications_total <- NULL
if ("is_septic" %in% names(pt0_total)) {
  tbl_indications_total <- pt0_total %>%
    transmute(
      first_sorption_type_total,
      is_septic_cat = case_when(
        is_septic == 1 ~ "Септические",
        is_septic == 0 ~ "Асептические",
        TRUE ~ NA_character_
      ) %>% factor(levels = c("Септические", "Асептические"))
    ) %>%
    tbl_summary(
      by = first_sorption_type_total,
      type = list(is_septic_cat ~ "categorical"),
      statistic = list(all_categorical() ~ "{n} ({p}%)"),
      label = list(is_septic_cat = "Септические / асептические"),
      missing = "no"
    ) %>%
    modify_header(all_stat_cols() ~ "**{level}**, N = {n}") %>%
    bold_labels()
}

tbl_path_total <- NULL
if ("pat_gram_stain" %in% names(pt0_total)) {
  pt0_path_total <- pt0_total %>%
    mutate(pat_gram_stain_slide = pat_gram_stain_for_tables(pat_gram_stain))

  if (any(!is.na(pt0_path_total$pat_gram_stain_slide))) {
    tbl_path_total <- pt0_path_total %>%
      select(first_sorption_type_total, pat_gram_stain_slide) %>%
      tbl_summary(
        by = first_sorption_type_total,
        type = all_categorical() ~ "categorical",
        statistic = all_categorical() ~ "{n} ({p}%)",
        label = list(pat_gram_stain_slide = "Бактериальная флора по Граму"),
        missing = "no"
      ) %>%
      modify_header(all_stat_cols() ~ "**{level}**, N = {n}") %>%
      bold_labels()
  }
}

tbl_list_total <- list(tbl_base_total)
hdrs_total <- "Исходные по пациентам"

if (!is.null(tbl_indications_total)) {
  tbl_list_total <- append(tbl_list_total, list(tbl_indications_total))
  hdrs_total <- c(hdrs_total, "Показания к гемосорбции")
}

if (!is.null(tbl_path_total)) {
  tbl_list_total <- append(tbl_list_total, list(tbl_path_total))
  hdrs_total <- c(hdrs_total, "Бактериальная флора по Граму")
}

tbl2_total <- tbl_stack(tbl_list_total, group_header = hdrs_total)

if (!is.null(tbl2_total$table_body) && "groupname" %in% names(tbl2_total$table_body)) {
  tbl2_total$table_body <- tbl2_total$table_body %>%
    mutate(label = if_else(row_type == "group_header", groupname, label)) %>%
    select(-groupname)

  if (!is.null(tbl2_total$table_header) && "column" %in% names(tbl2_total$table_header)) {
    tbl2_total$table_header <- tbl2_total$table_header %>%
      filter(column != "groupname")
  }
}

flx2_total <- as_flex_table(tbl2_total)

# Более широкую таблицу LPS TOTAL дополнительно делим на два клинических
# блока; показания и флора получают собственные слайды в том же файле.
tbl_base_total_part1_vars <- c(
  "age_yr", "sex", "icu_to_HA1_hours", "SOFA", "VIS2020_0_excl", "PaFiO2_calc"
)
tbl_base_total_part2_vars <- c(
  "procalcitonin", "C_react_protein", "lymphocytes", "thrombocytes", "lactate",
  "vasopressors_if_used", "RRT_if_used_slide", "MV_if_used_slide"
)

tbl2_total_pptx_parts <- list(
  "Исходные характеристики (1/2)" = tbl_base_total %>%
    modify_table_body(
      ~ dplyr::filter(.x, .data$variable %in% tbl_base_total_part1_vars)
    ) %>%
    as_flex_table() %>%
    style_summary_pptx(),
  "Исходные характеристики (2/2)" = tbl_base_total %>%
    modify_table_body(
      ~ dplyr::filter(.x, .data$variable %in% tbl_base_total_part2_vars)
    ) %>%
    as_flex_table() %>%
    style_summary_pptx()
)

if (!is.null(tbl_indications_total)) {
  tbl2_total_pptx_parts[["Показания к гемосорбции"]] <-
    as_flex_table(tbl_indications_total) %>% style_summary_pptx()
}

if (!is.null(tbl_path_total)) {
  tbl2_total_pptx_parts[["Бактериальная флора по Граму"]] <-
    as_flex_table(tbl_path_total) %>% style_summary_pptx()
}

save_as_pptx(
  values = unname(tbl2_total_pptx_parts),
  path = file.path(TABLES_DIR, "table2_patients_lps_total.pptx")
) %>%
  invisible()

flx2_total
```

# Slide 3. Sorption characteristics

```{r}
#| label: pptx-slide3

ha_label_map <- tibble::deframe(dict_ha)
label_list <- set_names(as.list(ha_label_map), names(ha_label_map))

ha_tbl_data <- HA_tidy %>%
  mutate(
    HA_anticoagulation_cat = case_when(
      HA_anticoagulation == "Цитрат" ~ "Цитрат",
      HA_anticoagulation == "Гепарин" ~ "Гепарин",
      HA_anticoagulation == "Другой" &
        norm0(coalesce(HA_anticoagulation_other, "")) %in% "без антикоагуляции" ~
        "Без антикоагуляции",
      HA_anticoagulation == "Другой" ~ "Другой",
      TRUE ~ "Другой"
    ),
    other_norm = norm0(coalesce(HA_other_methods, "")),
    has_rrt = str_detect(other_norm, "гемодиафильтрац|гемодиализ|гемофильтрац"),
    rrt_grp = if_else(has_rrt, "В комбинации с ЗПТ", "Изолированная гемосорбция") %>%
      factor(levels = c("В комбинации с ЗПТ", "Изолированная гемосорбция")),
    adverse_effects_filled = if_else(
      {
        x <- norm0(HA_adverse_effects)
        !(is.na(x) | x %in% c("", "нет", "не было", "-", "—"))
      },
      "Да",
      "Нет"
    )
  ) %>%
  select(
    rrt_grp,
    HA_cartrige_type,
    HA_duration,
    HA_avg_blood_flow,
    HA_anticoagulation_cat,
    adverse_effects_filled
  )

n_all <- nrow(ha_tbl_data)
n_rrt <- sum(ha_tbl_data$rrt_grp == "В комбинации с ЗПТ", na.rm = TRUE)
n_iso <- sum(ha_tbl_data$rrt_grp == "Изолированная гемосорбция", na.rm = TRUE)

tbl_ha_gtsummary_compact <- ha_tbl_data %>%
  tbl_summary(
    by = rrt_grp,
    statistic = list(
      all_continuous() ~ "{median} ({p25}, {p75})",
      all_categorical() ~ "{p}% ({n})"
    ),
    missing = "no",
    sort = all_categorical() ~ "frequency",
    label = c(
      label_list,
      list(
        HA_anticoagulation_cat = ha_label_map[["HA_anticoagulation"]] %||% "Антикоагуляция",
        adverse_effects_filled = "Нежелательные явления: указано"
      )
    )
  ) %>%
  add_overall(last = FALSE) %>%
  modify_header(
    label ~ "**Параметр**",
    stat_0 ~ paste0("**All (N=", n_all, ")**"),
    stat_1 ~ paste0("**В комбинации с ЗПТ (N=", n_rrt, ")**"),
    stat_2 ~ paste0("**Изолированная гемосорбция (N=", n_iso, ")**")
  ) %>%
  modify_caption("**Сводная таблица по сорбциям**") %>%
  bold_labels()

flx3 <- tbl_ha_gtsummary_compact %>%
  as_flex_table() %>%
  style_summary_pptx()

tbl3_part1_vars <- c(
  "HA_cartrige_type", "HA_duration", "HA_avg_blood_flow"
)
tbl3_part2_vars <- c(
  "HA_anticoagulation_cat", "adverse_effects_filled"
)

tbl3_pptx_parts <- list(
  tbl_ha_gtsummary_compact %>%
    modify_table_body(
      ~ dplyr::filter(.x, .data$variable %in% tbl3_part1_vars)
    ) %>%
    as_flex_table() %>%
    style_summary_pptx(),
  tbl_ha_gtsummary_compact %>%
    modify_table_body(
      ~ dplyr::filter(.x, .data$variable %in% tbl3_part2_vars)
    ) %>%
    as_flex_table() %>%
    style_summary_pptx()
)

save_as_pptx(
  values = unname(tbl3_pptx_parts),
  path = file.path(TABLES_DIR, "table3_sorptions.pptx")
) %>%
  invisible()

flx3
```
