---
title: "2Reg — 08b presentation outcomes"
format:
  html:
    toc: true
    number-sections: true
    embed-resources: true
execute:
  echo: false
  warning: false
  message: false
  cache: false
---

# Входные данные и предварительные условия

Этот файл относится к блоку подготовки презентации.

Необходимые входные данные считываются только из RDS-файлов:

data/patients_tidy.rds — итоговый RDS-файл ETL с исходными временными точками регистра;
data/HA_tidy.rds — итоговый RDS-файл ETL, используемый только для сравнения ранней и поздней первой сорбции.

Объекты из глобального окружения R и ETL-скриптов повторно не используются.

# Setup

```{r}
#| label: setup
#| include: false

suppressPackageStartupMessages({
  library(dplyr)
  library(tidyr)
  library(stringr)
  library(tibble)
  library(gtsummary)
  library(flextable)
  library(lubridate)
})

source("R/analysis_helpers.R")

DATA_DIR <- "data"
ANALYSIS_DATA_DIR <- file.path(DATA_DIR, "analysis")
TABLES_DIR <- "tables"
dir.create(TABLES_DIR, showWarnings = FALSE, recursive = TRUE)

# Единая компоновка таблиц исходов для PowerPoint. Явно резервируем
# отдельную ширину для каждой группы, чтобы соседние значения не слипались.
style_outcomes_pptx <- function(ft, max_width = 8.9) {
  ft <- flextable::autofit(ft)
  keys <- ft$col_keys
  stat_keys <- grep("^stat_", keys, value = TRUE)

  if ("label" %in% keys && length(stat_keys) > 0L) {
    label_width <- if (length(stat_keys) >= 3L) 3.4 else 4.1
    stat_width <- (max_width - label_width) / length(stat_keys)

    ft <- ft %>%
      flextable::width(j = "label", width = label_width) %>%
      flextable::width(j = stat_keys, width = stat_width) %>%
      flextable::align(j = stat_keys, align = "center", part = "all") %>%
      flextable::padding(j = stat_keys, padding.left = 6, padding.right = 6, part = "all")
  }

  flextable::fit_to_width(ft, max_width = max_width)
}

patients_rds <- pick_path(c(
  file.path(DATA_DIR, "patients_tidy.rds"),
  file.path("/mnt/data", DATA_DIR, "patients_tidy.rds"),
  "patients_tidy.rds"
))

ha_rds <- pick_path(c(
  file.path(DATA_DIR, "HA_tidy.rds"),
  file.path("/mnt/data", DATA_DIR, "HA_tidy.rds"),
  "HA_tidy.rds"
))

patients_tidy <- readRDS(patients_rds)
HA_tidy <- readRDS(ha_rds)

source_timepoints <- c("m12h_0h", "48h_72h")
patients_analysis <- patients_tidy %>%
  filter(timepoint %in% source_timepoints) %>%
  distinct(pat_record_id, timepoint, .keep_all = TRUE)

assert_columns(
  patients_analysis,
  c(
    "pat_record_id", "timepoint", "outcome", "ICU_in_dt",
    "ICU_out_or_death_dt", "SOFA", "VIS2020_0_excl",
    "HA_efficency_CGI_E", "outcome_28d_status", "outcome_death_28d_bin"
  ),
  "patients_analysis"
)
```

# Slide 4. Outcomes

## Слайд 4. Исходы

```{r}

#| label: pptx_slide4
#| include: true

# Здесь собираем таблицу исходов по исходным точкам регистра.

sofa_col <- "SOFA"
vis_col  <- "VIS2020_0_excl"
cgi_col  <- "HA_efficency_CGI_E"

tp0 <- "m12h_0h"
tp1 <- "48h_72h"

# --- 1 строка на пациента ---
# Берем исходные строки m12h_0h и 48h_72h без переназначения таймпойнтов.
out_df <- patients_analysis %>%
  group_by(pat_record_id) %>%
  summarise(
    first_sorption_type = first_non_na(first_sorption_type),
    outcome = first_non_na(outcome),
    outcome_death_28d_bin = first_non_na(outcome_death_28d_bin),
    ICU_in_dt = first_non_na(ICU_in_dt),
    ICU_out_or_death_dt = first_non_na(ICU_out_or_death_dt),
    CGI_E_raw = first_non_na(.data[[cgi_col]]),

    SOFA_m12 = first_non_na(.data[[sofa_col]][timepoint == tp0]),
    SOFA_48_72 = first_non_na(.data[[sofa_col]][timepoint == tp1]),

    VIS_m12 = first_non_na(.data[[vis_col]][timepoint == tp0]),
    VIS_48_72 = first_non_na(.data[[vis_col]][timepoint == tp1]),

    .groups = "drop"
  )

# --- derived outcomes ---
out_df <- out_df %>%
  mutate(
    outcome_norm = norm_txt(outcome),

    # Время до выписки из ОРИТ: только для outcome == "Выписан из ОРИТ"
    time_to_icu_discharge_h = dplyr::if_else(
      outcome_norm == "Выписан из ОРИТ" & !is.na(ICU_in_dt) & !is.na(ICU_out_or_death_dt),
      as.numeric(difftime(ICU_out_or_death_dt, ICU_in_dt, units = "hours")),
      NA_real_
    ),

    # CGI-E: 2 уровня
    CGI_E_2lvl = {
      x <- norm_txt(CGI_E_raw)
      dplyr::case_when(
        x %in% c(
          "Без изменений или хуже",
          "Минимальное улучшение. Незначительное улучшение, не влияющее на клинический статус пациента"
        ) ~ "Нет улучшений",
        x %in% c(
          "Отмечено значительное улучшение. Полная или почти полная ремиссия симптомов",
          "Умеренное улучшение. Частичная ремиссия симптомов"
        ) ~ "Есть улучшения",
        TRUE ~ NA_character_
      ) %>%
        factor(levels = c("Есть улучшения", "Нет улучшений"))
    },

    SOFA_drop_2plus = dplyr::case_when(
      !is.na(SOFA_m12) & !is.na(SOFA_48_72) ~ (SOFA_m12 - SOFA_48_72 >= 2),
      TRUE ~ NA
    ) %>% factor(levels = c(TRUE, FALSE), labels = c("Да", "Нет")),

    VIS_drop_20plus = dplyr::case_when(
      !is.na(VIS_m12) & !is.na(VIS_48_72) ~ (VIS_m12 - VIS_48_72 >= 20),
      TRUE ~ NA
    ) %>% factor(levels = c(TRUE, FALSE), labels = c("Да", "Нет")),

    mortality = dplyr::case_when(
      outcome_death_28d_bin == 1L ~ "Умер",
      outcome_death_28d_bin == 0L ~ "Жив",
      TRUE ~ NA_character_
    ) %>% factor(levels = c("Умер", "Жив"))
  )

tbl4 <- out_df %>%
select(first_sorption_type, time_to_icu_discharge_h, CGI_E_2lvl, SOFA_drop_2plus, VIS_drop_20plus, mortality) %>%
tbl_summary(
  by = first_sorption_type,
  type = list(
    CGI_E_2lvl ~ "dichotomous",
    SOFA_drop_2plus ~ "dichotomous",
    VIS_drop_20plus ~ "dichotomous",
    mortality ~ "dichotomous"
  ),
  value = list(
    CGI_E_2lvl ~ "Есть улучшения",
    SOFA_drop_2plus ~ "Да",
    VIS_drop_20plus ~ "Да",
    mortality ~ "Умер"
  ),
  statistic = list(
    time_to_icu_discharge_h ~ "{median} ({p25}, {p75})",
    all_categorical() ~ "{n} ({p}%)"
  ),
  label = list(
    time_to_icu_discharge_h = "Время до выписки из ОРИТ, ч",
    CGI_E_2lvl = "CGI-E: есть улучшения",
    SOFA_drop_2plus = "Снижение SOFA ≥ 2 за 72 ч",
    VIS_drop_20plus = "Снижение VIS2020 ≥ 20 за 72 ч (исходное VIS > 0)",
    mortality = "28-дневная летальность (% среди известных исходов)"
  ),
  missing = "no"
) %>%
  modify_header(all_stat_cols() ~ "**{level}**, N = {n}") %>%
  bold_labels()

flx4 <- gtsummary::as_flex_table(tbl4) %>%
  style_outcomes_pptx()

invisible(flextable::save_as_pptx(flx4, path = file.path(TABLES_DIR, "table4_outcomes.pptx")))
flx4
```

### Исходы по переводам из ОРИТ

```{r}
#| label: pptx_slide4_transfer
#| cache: true
#| warning: false
#| message: false

tp0 <- "m12h_0h"
tp1 <- "48h_72h"

out_df_transfer <- patients_analysis %>%
  group_by(pat_record_id) %>%
  summarise(
    from_other_ICU_transfer = first_non_na(from_other_ICU_transfer),
    outcome_raw = first_non_na(outcome),
    outcome_death_28d_bin = first_non_na(outcome_death_28d_bin),
    CGI_E_raw   = first_non_na(.data[[cgi_col]]),

    ICU_in_dt = first_non_na(ICU_in_dt),
    ICU_out_or_death_dt = first_non_na(ICU_out_or_death_dt),

    SOFA_m12   = first_non_na(SOFA[timepoint == tp0]),
    SOFA_48_72 = first_non_na(SOFA[timepoint == tp1]),

    VIS_m12    = first_non_na(.data[[vis_col]][timepoint == tp0]),
    VIS_48_72  = first_non_na(.data[[vis_col]][timepoint == tp1]),
    .groups = "drop"
  ) %>%
  mutate(
    outcome_norm = norm_txt(outcome_raw),

    time_to_icu_discharge_h = dplyr::case_when(
      outcome_norm == "Выписан из ОРИТ" & !is.na(ICU_in_dt) & !is.na(ICU_out_or_death_dt) ~
        as.numeric(difftime(ICU_out_or_death_dt, ICU_in_dt, units = "hours")),
      TRUE ~ NA_real_
    ),

    CGI_E_2lvl = {
      x <- norm_txt(CGI_E_raw)
      dplyr::case_when(
        x %in% c(
          "Без изменений или хуже",
          "Минимальное улучшение. Незначительное улучшение, не влияющее на клинический статус пациента"
        ) ~ "Нет улучшений",
        x %in% c(
          "Отмечено значительное улучшение. Полная или почти полная ремиссия симптомов",
          "Умеренное улучшение. Частичная ремиссия симптомов"
        ) ~ "Есть улучшения",
        TRUE ~ NA_character_
      ) %>%
        factor(levels = c("Есть улучшения", "Нет улучшений"))
    },

    SOFA_drop_2plus = dplyr::case_when(
      !is.na(SOFA_m12) & !is.na(SOFA_48_72) ~ (SOFA_m12 - SOFA_48_72 >= 2),
      TRUE ~ NA
    ) %>% factor(levels = c(TRUE, FALSE), labels = c("Да", "Нет")),

    VIS_drop_20plus = dplyr::case_when(
      !is.na(VIS_m12) & !is.na(VIS_48_72) ~ (VIS_m12 - VIS_48_72 >= 20),
      TRUE ~ NA
    ) %>% factor(levels = c(TRUE, FALSE), labels = c("Да", "Нет")),

    mortality = dplyr::case_when(
      outcome_death_28d_bin == 1L ~ "Умер",
      outcome_death_28d_bin == 0L ~ "Жив",
      TRUE ~ NA_character_
    ) %>% factor(levels = c("Умер", "Жив"))
  )

make_outcome_tbl <- function(df) {
  df %>%
    select(
      time_to_icu_discharge_h,
      CGI_E_2lvl,
      SOFA_drop_2plus,
      VIS_drop_20plus,
      mortality
    ) %>%
    tbl_summary(
      type = list(
        CGI_E_2lvl ~ "dichotomous",
        SOFA_drop_2plus ~ "dichotomous",
        VIS_drop_20plus ~ "dichotomous",
        mortality ~ "dichotomous"
      ),
      value = list(
        CGI_E_2lvl ~ "Есть улучшения",
        SOFA_drop_2plus ~ "Да",
        VIS_drop_20plus ~ "Да",
        mortality ~ "Умер"
      ),
      statistic = list(
        time_to_icu_discharge_h ~ "{median} ({p25}, {p75})",
        all_categorical() ~ "{n} ({p}%)"
      ),
      label = list(
        time_to_icu_discharge_h = "Время до выписки из ОРИТ, ч",
        CGI_E_2lvl = "CGI-E: есть улучшения",
        SOFA_drop_2plus = "Снижение SOFA ≥ 2 за 72 ч",
        VIS_drop_20plus = "Снижение VIS2020 ≥ 20 за 72 ч (исходное VIS > 0)",
        mortality = "28-дневная летальность (% среди известных исходов)"
      ),
      missing = "no"
    ) %>%
    bold_labels()
}

tbl4_all <- out_df_transfer %>%
  make_outcome_tbl()

tbl4_no_transfer <- out_df_transfer %>%
  filter(from_other_ICU_transfer != "Да" | is.na(from_other_ICU_transfer)) %>%
  make_outcome_tbl()

tbl4_transfer_compare <- tbl_merge(
  tbls = list(tbl4_all, tbl4_no_transfer),
  tab_spanner = c(
    paste0("**Все пациенты**, N = ", nrow(out_df_transfer)),
    paste0(
      "**Без перевода из другого ОРИТ**, N = ",
      out_df_transfer %>%
        filter(from_other_ICU_transfer != "Да" | is.na(from_other_ICU_transfer)) %>%
        nrow()
    )
  )
)

flx4_transfer_compare <- gtsummary::as_flex_table(tbl4_transfer_compare) %>%
  style_outcomes_pptx()

invisible(
  flextable::save_as_pptx(
    flx4_transfer_compare,
    path = file.path(TABLES_DIR, "table4_outcomes_all_vs_no_transfer.pptx")
  )
)

flx4_transfer_compare
```

### Исходы по МНО на T0

```{r}
#| label: pptx_slide4_inr_t0
#| cache: true
#| warning: false
#| message: false

# Аналог pptx_slide4_transfer, но пациенты делятся по МНО на T0:
# МНО < 1.4 vs МНО >= 1.4.
# T0 в текущем пайплайне кодируется как m12h_0h.

if (!"INR" %in% names(patients_analysis)) {
  stop("В patients_tidy нет столбца INR. Сначала выполните актуальный ETL.")
}

tp0 <- "m12h_0h"
tp1 <- "48h_72h"

out_df_inr_t0 <- patients_analysis %>%
  group_by(pat_record_id) %>%
  summarise(
    INR_m12 = suppressWarnings(as.numeric(first_non_na(INR[timepoint == tp0]))),
    outcome_raw = first_non_na(outcome),
    outcome_death_28d_bin = first_non_na(outcome_death_28d_bin),
    CGI_E_raw   = first_non_na(.data[[cgi_col]]),

    ICU_in_dt = first_non_na(ICU_in_dt),
    ICU_out_or_death_dt = first_non_na(ICU_out_or_death_dt),

    SOFA_m12   = first_non_na(.data[[sofa_col]][timepoint == tp0]),
    SOFA_48_72 = first_non_na(.data[[sofa_col]][timepoint == tp1]),

    VIS_m12    = first_non_na(.data[[vis_col]][timepoint == tp0]),
    VIS_48_72  = first_non_na(.data[[vis_col]][timepoint == tp1]),
    .groups = "drop"
  ) %>%
  mutate(
    INR_group = dplyr::case_when(
      !is.na(INR_m12) & INR_m12 < 1.4  ~ "МНО < 1.4",
      !is.na(INR_m12) & INR_m12 >= 1.4 ~ "МНО ≥ 1.4",
      TRUE ~ NA_character_
    ) %>%
      factor(levels = c("МНО < 1.4", "МНО ≥ 1.4")),

    outcome_norm = norm_txt(outcome_raw),

    time_to_icu_discharge_h = dplyr::case_when(
      outcome_norm == "Выписан из ОРИТ" & !is.na(ICU_in_dt) & !is.na(ICU_out_or_death_dt) ~
        as.numeric(difftime(ICU_out_or_death_dt, ICU_in_dt, units = "hours")),
      TRUE ~ NA_real_
    ),

    CGI_E_2lvl = {
      x <- norm_txt(CGI_E_raw)
      dplyr::case_when(
        x %in% c(
          "Без изменений или хуже",
          "Минимальное улучшение. Незначительное улучшение, не влияющее на клинический статус пациента"
        ) ~ "Нет улучшений",
        x %in% c(
          "Отмечено значительное улучшение. Полная или почти полная ремиссия симптомов",
          "Умеренное улучшение. Частичная ремиссия симптомов"
        ) ~ "Есть улучшения",
        TRUE ~ NA_character_
      ) %>%
        factor(levels = c("Есть улучшения", "Нет улучшений"))
    },

    SOFA_drop_2plus = dplyr::case_when(
      !is.na(SOFA_m12) & !is.na(SOFA_48_72) ~ (SOFA_m12 - SOFA_48_72 >= 2),
      TRUE ~ NA
    ) %>% factor(levels = c(TRUE, FALSE), labels = c("Да", "Нет")),

    VIS_drop_20plus = dplyr::case_when(
      !is.na(VIS_m12) & !is.na(VIS_48_72) ~ (VIS_m12 - VIS_48_72 >= 20),
      TRUE ~ NA
    ) %>% factor(levels = c(TRUE, FALSE), labels = c("Да", "Нет")),

    mortality = dplyr::case_when(
      outcome_death_28d_bin == 1L ~ "Умер",
      outcome_death_28d_bin == 0L ~ "Жив",
      TRUE ~ NA_character_
    ) %>% factor(levels = c("Умер", "Жив"))
  ) %>%
  filter(!is.na(INR_group))

tbl4_inr_t0 <- out_df_inr_t0 %>%
  select(
    INR_group,
    time_to_icu_discharge_h,
    CGI_E_2lvl,
    SOFA_drop_2plus,
    VIS_drop_20plus,
    mortality
  ) %>%
  tbl_summary(
    by = INR_group,
    type = list(
      CGI_E_2lvl ~ "dichotomous",
      SOFA_drop_2plus ~ "dichotomous",
      VIS_drop_20plus ~ "dichotomous",
      mortality ~ "dichotomous"
    ),
    value = list(
      CGI_E_2lvl ~ "Есть улучшения",
      SOFA_drop_2plus ~ "Да",
      VIS_drop_20plus ~ "Да",
      mortality ~ "Умер"
    ),
    statistic = list(
      time_to_icu_discharge_h ~ "{median} ({p25}, {p75})",
      all_categorical() ~ "{p}% ({n})"
    ),
    label = list(
      time_to_icu_discharge_h = "Время до выписки из ОРИТ, ч",
      CGI_E_2lvl = "CGI-E: есть улучшения",
      SOFA_drop_2plus = "Снижение SOFA ≥ 2 за 72 ч",
      VIS_drop_20plus = "Снижение VIS2020 ≥ 20 за 72 ч (исходное VIS > 0)",
      mortality = "28-дневная летальность (% среди известных исходов)"
    ),
    missing = "no"
  ) %>%
  modify_header(all_stat_cols() ~ "**{level}**, N = {n}") %>%
  modify_caption("**Исходы в зависимости от МНО на T0**") %>%
  bold_labels()

flx4_inr_t0 <- gtsummary::as_flex_table(tbl4_inr_t0) %>%
  style_outcomes_pptx()

invisible(
  flextable::save_as_pptx(
    flx4_inr_t0,
    path = file.path(TABLES_DIR, "table4_outcomes_by_INR_T0.pptx")
  )
)

flx4_inr_t0
```

### Исходы: ранняя vs поздняя первая гемосорбция

```{r}
#| label: pptx_slide4_early_late_sorption
#| cache: true
#| warning: false
#| message: false

# Аналог Слайда 4, но вместо сравнения "все пациенты / без перевода из другого ОРИТ"
# делим пациентов по времени начала первой гемосорбции:
# ранняя = HA_start_dt <= ICU_in_dt + 24 часа,
# поздняя = HA_start_dt > ICU_in_dt + 24 часа.
# Берем только первую процедуру с HA_parameter == "Гемоперфузия 1".

# Отключаемый фильтр: TRUE = только LPS, FALSE = все типы картриджей.
pptx_slide4_early_late_lps_only <- TRUE

tp0 <- "m12h_0h"
tp1 <- "48h_72h"

# --- 1 строка на пациента: исходы и динамика по исходным таймпойнтам ---
out_df_early_late <- patients_analysis %>%
  group_by(pat_record_id) %>%
  summarise(
    outcome_raw = first_non_na(outcome),
    outcome_death_28d_bin = first_non_na(outcome_death_28d_bin),
    CGI_E_raw   = first_non_na(.data[[cgi_col]]),

    ICU_in_dt = first_non_na(ICU_in_dt),
    ICU_out_or_death_dt = first_non_na(ICU_out_or_death_dt),

    SOFA_m12   = first_non_na(SOFA[timepoint == tp0]),
    SOFA_48_72 = first_non_na(SOFA[timepoint == tp1]),

    VIS_m12    = first_non_na(.data[[vis_col]][timepoint == tp0]),
    VIS_48_72  = first_non_na(.data[[vis_col]][timepoint == tp1]),
    .groups = "drop"
  )

# --- Время первой гемосорбции ---
ha_first_sorption_src <- HA_tidy %>%
  filter(HA_parameter == "Гемоперфузия 1")

if (pptx_slide4_early_late_lps_only) {
  if (!"HA_cartrige_type_std" %in% names(ha_first_sorption_src)) {
    stop("В HA_tidy нет колонки HA_cartrige_type_std для LPS-фильтра.")
  }

  ha_first_sorption_src <- ha_first_sorption_src %>%
    filter(HA_cartrige_type_std == "LPS")
}

ha_first_sorption_timing <- ha_first_sorption_src %>%
  filter(!is.na(HA_start_dt)) %>%
  arrange(pat_record_id, HA_start_dt) %>%
  group_by(pat_record_id) %>%
  summarise(
    HA_start_dt = first_non_na(HA_start_dt),
    HA_cartrige_type_std = first_non_na(HA_cartrige_type_std),
    .groups = "drop"
  )

# --- derived outcomes + группа ранняя/поздняя ---
out_df_early_late <- out_df_early_late %>%
  inner_join(ha_first_sorption_timing, by = "pat_record_id") %>%
  filter(!is.na(ICU_in_dt), !is.na(HA_start_dt)) %>%
  mutate(
    HA_start_timing = dplyr::case_when(
      HA_start_dt <= ICU_in_dt + lubridate::hours(24) ~ "Ранняя (≤24 ч)",
      HA_start_dt >  ICU_in_dt + lubridate::hours(24) ~ "Поздняя (>24 ч)",
      TRUE ~ NA_character_
    ) %>%
      factor(levels = c("Ранняя (≤24 ч)", "Поздняя (>24 ч)")),

    outcome_norm = norm_txt(outcome_raw),

    time_to_icu_discharge_h = dplyr::case_when(
      outcome_norm == "Выписан из ОРИТ" & !is.na(ICU_in_dt) & !is.na(ICU_out_or_death_dt) ~
        as.numeric(difftime(ICU_out_or_death_dt, ICU_in_dt, units = "hours")),
      TRUE ~ NA_real_
    ),

    CGI_E_2lvl = {
      x <- norm_txt(CGI_E_raw)
      dplyr::case_when(
        x %in% c(
          "Без изменений или хуже",
          "Минимальное улучшение. Незначительное улучшение, не влияющее на клинический статус пациента"
        ) ~ "Нет улучшений",
        x %in% c(
          "Отмечено значительное улучшение. Полная или почти полная ремиссия симптомов",
          "Умеренное улучшение. Частичная ремиссия симптомов"
        ) ~ "Есть улучшения",
        TRUE ~ NA_character_
      ) %>%
        factor(levels = c("Есть улучшения", "Нет улучшений"))
    },

    SOFA_drop_2plus = dplyr::case_when(
      !is.na(SOFA_m12) & !is.na(SOFA_48_72) ~ (SOFA_m12 - SOFA_48_72 >= 2),
      TRUE ~ NA
    ) %>% factor(levels = c(TRUE, FALSE), labels = c("Да", "Нет")),

    VIS_drop_20plus = dplyr::case_when(
      !is.na(VIS_m12) & !is.na(VIS_48_72) ~ (VIS_m12 - VIS_48_72 >= 20),
      TRUE ~ NA
    ) %>% factor(levels = c(TRUE, FALSE), labels = c("Да", "Нет")),

    mortality = dplyr::case_when(
      outcome_death_28d_bin == 1L ~ "Умер",
      outcome_death_28d_bin == 0L ~ "Жив",
      TRUE ~ NA_character_
    ) %>% factor(levels = c("Умер", "Жив"))
  ) %>%
  filter(!is.na(HA_start_timing))

caption_slide4_early_late <- paste0(
  "**Исходы в зависимости от ранней/поздней первой гемосорбции",
  if (pptx_slide4_early_late_lps_only) " (только LPS)" else "",
  "**"
)

tbl4_early_late <- out_df_early_late %>%
  select(
    HA_start_timing,
    time_to_icu_discharge_h,
    CGI_E_2lvl,
    SOFA_drop_2plus,
    VIS_drop_20plus,
    mortality
  ) %>%
  tbl_summary(
    by = HA_start_timing,
    type = list(
      CGI_E_2lvl ~ "dichotomous",
      SOFA_drop_2plus ~ "dichotomous",
      VIS_drop_20plus ~ "dichotomous",
      mortality ~ "dichotomous"
    ),
    value = list(
      CGI_E_2lvl ~ "Есть улучшения",
      SOFA_drop_2plus ~ "Да",
      VIS_drop_20plus ~ "Да",
      mortality ~ "Умер"
    ),
    statistic = list(
      time_to_icu_discharge_h ~ "{median} ({p25}, {p75})",
      all_categorical() ~ "{n} ({p}%)"
    ),
    label = list(
      time_to_icu_discharge_h = "Время до выписки из ОРИТ, ч",
      CGI_E_2lvl = "CGI-E: есть улучшения",
      SOFA_drop_2plus = "Снижение SOFA ≥ 2 за 72 ч",
      VIS_drop_20plus = "Снижение VIS2020 ≥ 20 за 72 ч (исходное VIS > 0)",
      mortality = "28-дневная летальность (% среди известных исходов)"
    ),
    missing = "no"
  ) %>%
  modify_header(all_stat_cols() ~ "**{level}**, N = {n}") %>%
  modify_caption(caption_slide4_early_late) %>%
  bold_labels()

flx4_early_late <- gtsummary::as_flex_table(tbl4_early_late) %>%
  style_outcomes_pptx()

invisible(
  flextable::save_as_pptx(
    flx4_early_late,
    path = file.path(
      TABLES_DIR,
      if (pptx_slide4_early_late_lps_only) {
        "table4_outcomes_early_vs_late_sorption_LPS.pptx"
      } else {
        "table4_outcomes_early_vs_late_sorption_all_devices.pptx"
      }
    )
  )
)

flx4_early_late
```

### Пациенты/SOFA/VIS pair

```{r}
#| label: qc_pptx_slide4_counts
#| cache: false
#| echo: false

tp0 <- "m12h_0h"
tp1 <- "48h_72h"

# 1) Сколько строк и пациентов в исходных таймпойнтах
qc_rows <- patients_analysis %>%
  summarise(
    n_rows = n(),
    n_patients = n_distinct(pat_record_id)
  )

qc_pair_status <- patients_analysis %>%
  distinct(pat_record_id, timepoint) %>%
  count(pat_record_id, name = "n_timepoints") %>%
  count(n_timepoints, name = "n_patients")

# 2) Сколько пациентов попадает в out_df по группам
qc_out_df <- patients_analysis %>%
  group_by(pat_record_id) %>%
  summarise(
    first_sorption_type = first_non_na(first_sorption_type),
    SOFA_m12 = first_non_na(SOFA[timepoint == tp0]),
    SOFA_48_72 = first_non_na(SOFA[timepoint == tp1]),
    VIS_m12 = first_non_na(VIS2020_0_excl[timepoint == tp0]),
    VIS_48_72 = first_non_na(VIS2020_0_excl[timepoint == tp1]),
    .groups = "drop"
  ) %>%
  mutate(
    has_SOFA_pair = !is.na(SOFA_m12) & !is.na(SOFA_48_72),
    has_VIS_pair  = !is.na(VIS_m12) & !is.na(VIS_48_72)
  ) %>%
  group_by(first_sorption_type) %>%
  summarise(
    n_patients_total = n(),
    n_with_SOFA_pair = sum(has_SOFA_pair, na.rm = TRUE),
    n_with_VIS_pair  = sum(has_VIS_pair, na.rm = TRUE),
    .groups = "drop"
  )

qc_rows
qc_pair_status
qc_out_df
```
