---
title: "2Reg — 08c presentation plots"
format:
  html:
    toc: true
    number-sections: true
    embed-resources: true
execute:
  echo: false
  warning: false
  message: false
  cache: false
---

# Входные данные и предварительные условия

Этот файл относится к блоку подготовки презентации.

Необходимые входные данные считываются только из файлов:

data/patients_tidy.rds — итоговый RDS-файл ETL с исходными временными точками регистра;
data/2Reg_Dictionary_tidy.xlsx — используется только для отображения подписей.

Объекты R из других QMD-файлов или ETL-скриптов повторно не используются.

# Setup

```{r}
#| label: setup
#| include: false

suppressPackageStartupMessages({
  library(readxl)
  library(dplyr)
  library(tidyr)
  library(tibble)
  library(ggplot2)
  library(ggh4x)
  library(officer)
})

source("R/analysis_helpers.R")

DATA_DIR <- "data"
ANALYSIS_DATA_DIR <- file.path(DATA_DIR, "analysis")
GRAPHES_DIR <- "graphes"
TABLES_DIR <- "tables"

dir.create(GRAPHES_DIR, showWarnings = FALSE, recursive = TRUE)
dir.create(TABLES_DIR, showWarnings = FALSE, recursive = TRUE)

patients_rds <- pick_path(c(
  file.path(DATA_DIR, "patients_tidy.rds"),
  file.path("/mnt/data", DATA_DIR, "patients_tidy.rds"),
  "patients_tidy.rds"
))

dict_file <- pick_path(c(
  file.path(DATA_DIR, "2Reg_Dictionary_tidy.xlsx"),
  file.path("/mnt/data", DATA_DIR, "2Reg_Dictionary_tidy.xlsx"),
  "2Reg_Dictionary_tidy.xlsx"
))

patients_tidy <- readRDS(patients_rds)
source_timepoints <- c("m12h_0h", "48h_72h")
patients_analysis <- patients_tidy %>%
  filter(timepoint %in% source_timepoints) %>%
  distinct(pat_record_id, timepoint, .keep_all = TRUE)

dict <- read_dictionary_labels(dict_file)
dict_pat <- dict %>%
  filter(dataset == "patients", kind %in% c("static", "time"))
```

# Slide 5. Paired dynamics for LPS patients

```{r}
#| label: plots-m12h-0h-48h-72h-facet
#| fig-width: 12
#| fig-height: 8

tp_keep <- c("m12h_0h", "48h_72h")

tp_labels <- c(
  m12h_0h = "-12-0 часов",
  `48h_72h` = "48-72 часа"
)

var_label_map <- dict_pat %>%
  distinct(short, ru) %>%
  filter(!is.na(short), short != "", !is.na(ru), ru != "") %>%
  tibble::deframe()

manual_labels <- c(
  PaFiO2_calc = "PaO2/FiO2 (расч.)",
  VIS2020_0_excl = "VIS2020 (исходный VIS > 0)"
)

lab_var <- function(v) {
  v <- as.character(v)

  lbl_manual <- unname(manual_labels[v])
  lbl_dict <- unname(var_label_map[v])

  lbl <- ifelse(
    !is.na(lbl_manual) & lbl_manual != "",
    lbl_manual,
    lbl_dict
  )
  lbl[is.na(lbl) | lbl == ""] <- v[is.na(lbl) | lbl == ""]
  lbl
}

vars_facet_keep <- c(
  "SOFA",
  "VIS2020_0_excl",
  "PaFiO2_calc",
  "lactate"
)
vars_plot <- intersect(vars_facet_keep, names(patients_analysis))

plot_source <- patients_analysis %>%
  filter(first_sorption_type == "LPS") %>%
  select(pat_record_id, timepoint, any_of(vars_plot))

plot_long <- plot_source %>%
  pivot_longer(
    cols = -c(pat_record_id, timepoint),
    names_to = "variable",
    values_to = "value"
  ) %>%
mutate(
  timepoint = factor(timepoint, levels = tp_keep),
  variable_chr = as.character(variable),
  value_raw = as.numeric(value),

  # Для лактата оставляем log10 и исключаем неположительные значения.
  # Для VIS2020 используем pseudo-log, поэтому нули сохраняются.
  value_plot = if_else(
    variable_chr == "lactate" &
      !is.na(value_raw) &
      value_raw <= 0,
    NA_real_,
    value_raw
  ),
  variable_label = lab_var(variable_chr),
    variable_facet = case_when(
      variable_chr == "VIS2020_0_excl" ~ paste0(variable_label, " (псевдолог. шкала)"),
      variable_chr == "lactate" ~ paste0(variable_label, " (шкала log10)"),
      TRUE ~ variable_label
    )
  ) %>%
  filter(!is.na(value_plot))

plot_long_paired <- plot_long %>%
  group_by(variable_facet, pat_record_id) %>%
  filter(n_distinct(timepoint) == 2, n() == 2) %>%
  ungroup()

plot_lines <- plot_long_paired

pvals_df <- plot_long_paired %>%
  group_by(variable_facet) %>%
  group_modify(function(.x, .y) {
    w <- .x %>%
      select(pat_record_id, timepoint, value_raw) %>%
      pivot_wider(names_from = timepoint, values_from = value_raw)

    enough_pairs <-
      nrow(w) >= 2 &&
      all(tp_keep %in% names(w)) &&
      sum(!is.na(w[[tp_keep[1]]]) & !is.na(w[[tp_keep[2]]])) >= 2

    p_value_txt <- if (enough_pairs) {
      pval <- suppressWarnings(
        wilcox.test(
          x = w[[tp_keep[2]]],
          y = w[[tp_keep[1]]],
          paired = TRUE,
          exact = FALSE
        )$p.value
      )
      p_formatted <- format.pval(pval, digits = 2, eps = 1e-3)
      if (startsWith(p_formatted, "<")) {
        paste0("p ", p_formatted)
      } else {
        paste0("p = ", p_formatted)
      }
    } else {
      "p = NA"
    }

    tibble(
      n_pairs = nrow(w),
      p_txt = paste0("n = ", nrow(w), ", ", p_value_txt)
    )
  }) %>%
  ungroup()

vis_pseudo_log_facet <- paste0(
  lab_var("VIS2020_0_excl"),
  " (псевдолог. шкала)"
)
lactate_log_facet <- paste0(lab_var("lactate"), " (шкала log10)")

p <- ggplot(plot_long_paired, aes(x = timepoint, y = value_plot)) +
  geom_boxplot(aes(fill = timepoint), outlier.shape = NA, alpha = 0.55) +
  geom_line(data = plot_lines, aes(group = pat_record_id), alpha = 0.20) +
  geom_point(
    position = position_jitter(width = 0.008, height = 0),
    size = 0.9,
    alpha = 0.35
  ) +
  facet_wrap(~ variable_facet, scales = "free_y", ncol = 2) +
  scale_x_discrete(labels = tp_labels) +
  geom_text(
    data = pvals_df,
    aes(x = tp_keep[2], y = Inf, label = p_txt),
    inherit.aes = FALSE,
    hjust = 1.05,
    vjust = 1.2,
    size = 3
  ) +
  ggh4x::facetted_pos_scales(
    y = list(
      variable_facet == vis_pseudo_log_facet ~ scale_y_continuous(
        trans = scales::pseudo_log_trans(base = 10, sigma = 1),
        expand = expansion(mult = c(0.1, 0.1))
      ),
      variable_facet == lactate_log_facet ~ scale_y_log10(
        expand = expansion(mult = c(0.1, 0.1))
      ),
      TRUE ~ scale_y_continuous(
        expand = expansion(mult = c(0.05, 0.1))
      )
    )
  ) +
  labs(
    x = NULL,
    y = NULL,
    title = "Парные сравнения (только LPS)",
    subtitle = "Число полных пар (n) и p-value указаны отдельно для каждой панели"
  ) +
  theme_bw() +
  theme(legend.position = "none")

p

ggplot2::ggsave(
  filename = file.path(GRAPHES_DIR, "slide5_facets.png"),
  plot = p,
  width = 13.33,
  height = 7.5,
  units = "in",
  dpi = 300
)

ppt <- officer::read_pptx()
lsum <- officer::layout_summary(ppt)

ppt <- ppt %>%
  officer::add_slide(
    layout = lsum$layout[[1]],
    master = lsum$master[[1]]
  ) %>%
  officer::ph_with(
    value = officer::external_img(
      file.path(GRAPHES_DIR, "slide5_facets.png"),
      width = 13.33,
      height = 7.5
    ),
    location = officer::ph_location_fullsize()
  )

print(
  ppt,
  target = file.path(TABLES_DIR, "slide5_facets.pptx")
)
```
