---
title: "2Reg — сравнение со взрослой контрольной группой"
lang: ru
format:
  html:
    toc: true
    toc-title: "Содержание"
    number-sections: true
    embed-resources: true
execute:
  echo: false
  warning: false
  message: false
  cache: false
---

# Исходные данные и правила

- Входные файлы: `data/patients_tidy.rds` и `data/control_tidy.rds`.
- Группы: контроль, первая LPS и первая CT; LPS NEO исключена.
- Используются четыре исходные точки и LOCF. Относительное изменение рассчитывается при исходном значении > 0.

# Настройка

```{r}
#| label: setup
#| include: false

suppressPackageStartupMessages({
  library(dplyr)
  library(tidyr)
  library(purrr)
  library(stringr)
  library(tibble)
  library(lubridate)
  library(ggplot2)
  library(gtsummary)
  library(flextable)
  library(broom)
  library(nlme)
  library(zoo)
  library(survival)
  library(tidycmprsk)
  library(ggsurvfit)
})

source("R/analysis_helpers.R")

DATA_DIR <- "data"
ANALYSIS_DATA_DIR <- file.path(DATA_DIR, "analysis")
TABLES_DIR <- "tables"
GRAPHES_DIR <- "graphes"

dir.create(ANALYSIS_DATA_DIR, showWarnings = FALSE, recursive = TRUE)
dir.create(TABLES_DIR, showWarnings = FALSE, recursive = TRUE)
dir.create(GRAPHES_DIR, showWarnings = FALSE, recursive = TRUE)

patients_rds <- pick_path(c(
  file.path(DATA_DIR, "patients_tidy.rds"),
  file.path("/mnt/data", DATA_DIR, "patients_tidy.rds"),
  "patients_tidy.rds"
))

control_rds <- pick_path(c(
  file.path(DATA_DIR, "control_tidy.rds"),
  file.path("/mnt/data", DATA_DIR, "control_tidy.rds"),
  "control_tidy.rds"
))

patients_tidy <- readRDS(patients_rds)
control_tidy <- readRDS(control_rds)

tp_levels <- c("m12h_0h", "48h_72h", "4d_6d", "7d_10d")
tp_labels <- c(
  m12h_0h = "−12–0 ч",
  `48h_72h` = "48–72 ч",
  `4d_6d` = "4–6 суток",
  `7d_10d` = "7–10 суток"
)
group_levels <- c("Контроль", "LPS", "CT")
metric_labels <- c(
  SOFA = "SOFA",
  VIS2020 = "VIS2020",
  NLR = "NLR",
  lymphocytes = "Лимфоциты",
  thrombocytes = "Тромбоциты",
  C_react_protein = "C-реактивный белок",
  PaFiO2_calc = "P/F",
  lactate = "Лактат"
)
metrics <- names(metric_labels)

first_not_na <- function(x) {
  idx <- which(!is.na(x))
  if (length(idx)) x[idx[1]] else x[NA_integer_]
}

assert_columns(
  patients_tidy,
  c(
    "pat_record_id", "timepoint", "first_sorption_type", "first_sorption_dt",
    "clin_assess_dt", "ICU_in_dt", "ICU_out_or_death_dt",
    "antibiotics_start_dt", "outcome", metrics
  ),
  "patients_tidy"
)

assert_columns(
  control_tidy,
  c(
    "pat_record_id", "timepoint", "clin_assess_dt", "index_dt",
    "ICU_in_dt", "ICU_out_or_death_dt", "antibiotics_start_dt",
    "outcome", metrics
  ),
  "control_tidy"
)
```

# Формирование трёх групп сравнения

```{r}
#| label: build-comparison-data
#| include: false

treated_comparison <- patients_tidy %>%
  filter(first_sorption_type %in% c("LPS", "CT")) %>%
  mutate(
    registry_source = "registry2_sorption",
    comparison_group = as.character(first_sorption_type)
  )

control_comparison <- control_tidy %>%
  mutate(
    registry_source = "registry3_control",
    comparison_group = "Контроль"
  )

common_cols <- union(names(treated_comparison), names(control_comparison))

add_missing_cols <- function(df, cols) {
  missing_cols <- setdiff(cols, names(df))
  if (length(missing_cols)) df[missing_cols] <- NA
  df %>% select(all_of(cols))
}

comparison_tidy <- bind_rows(
  add_missing_cols(treated_comparison, common_cols),
  add_missing_cols(control_comparison, common_cols)
) %>%
  mutate(
    comparison_group = factor(comparison_group, levels = group_levels),
    timepoint = factor(as.character(timepoint), levels = tp_levels, ordered = TRUE)
  )

comparison_group_qc <- comparison_tidy %>%
  distinct(pat_record_id, comparison_group, age_yr) %>%
  group_by(comparison_group) %>%
  summarise(
    n_patients = n(),
    n_age_under_18 = sum(age_yr < 18, na.rm = TRUE),
    n_age_missing = sum(is.na(age_yr)),
    .groups = "drop"
  )
```

```{r}
#| label: comparison-group-qc

comparison_group_qc %>%
  transmute(
    `Группа` = comparison_group,
    `Пациенты, n` = n_patients,
    `<18 лет, n` = n_age_under_18,
    `Возраст неизвестен, n` = n_age_missing
  )
```

# Индексная дата и проверка времени

Индекс используется для анализа исходов. Для контроля это исходная точка, для
LPS и CT — последняя клиническая оценка до первой сорбции.

```{r}
#| label: build-index-dates
#| include: false

control_index <- comparison_tidy %>%
  filter(comparison_group == "Контроль", timepoint == "m12h_0h") %>%
  transmute(
    pat_record_id,
    index_dt = clin_assess_dt,
    index_timepoint = as.character(timepoint),
    index_source = "control_documented_m12h_0h"
  )

treated_index <- comparison_tidy %>%
  filter(
    comparison_group %in% c("LPS", "CT"),
    !is.na(clin_assess_dt),
    !is.na(first_sorption_dt),
    clin_assess_dt <= first_sorption_dt
  ) %>%
  group_by(pat_record_id) %>%
  slice_max(clin_assess_dt, n = 1, with_ties = FALSE) %>%
  ungroup() %>%
  transmute(
    pat_record_id,
    index_dt = clin_assess_dt,
    index_timepoint = as.character(timepoint),
    index_source = "last_clinical_assessment_before_first_sorption"
  )

index_by_patient <- bind_rows(control_index, treated_index)

patient_static <- comparison_tidy %>%
  arrange(pat_record_id, timepoint) %>%
  group_by(pat_record_id, comparison_group) %>%
  summarise(
    ICU_in_dt = first_not_na(ICU_in_dt),
    ICU_out_or_death_dt = first_not_na(ICU_out_or_death_dt),
    antibiotics_start_dt = first_not_na(antibiotics_start_dt),
    first_sorption_dt = first_not_na(first_sorption_dt),
    record_date_updated_dt = first_not_na(record_date_updated_dt),
    record_date_created_dt = first_not_na(record_date_created_dt),
    outcome = first_not_na(outcome),
    age_yr = first_not_na(age_yr),
    .groups = "drop"
  ) %>%
  left_join(index_by_patient, by = "pat_record_id") %>%
  mutate(
    ICU_to_index_hours = as.numeric(
      difftime(index_dt, ICU_in_dt, units = "hours")
    ),
    antibiotics_to_index_hours = as.numeric(
      difftime(index_dt, antibiotics_start_dt, units = "hours")
    ),
    index_to_ICU_event_days = as.numeric(
      difftime(ICU_out_or_death_dt, index_dt, units = "days")
    ),
    index_to_sorption_hours = as.numeric(
      difftime(first_sorption_dt, index_dt, units = "hours")
    ),
    index_is_documented_baseline = index_timepoint == "m12h_0h"
  )

index_qc <- patient_static %>%
  group_by(comparison_group) %>%
  summarise(
    n_patients = n(),
    n_with_index = sum(!is.na(index_dt)),
    n_without_index = sum(is.na(index_dt)),
    n_index_is_documented_baseline = sum(index_is_documented_baseline, na.rm = TRUE),
    n_negative_index_to_event = sum(index_to_ICU_event_days < 0, na.rm = TRUE),
    .groups = "drop"
  )
```

```{r}
#| label: index-qc

index_qc %>%
  transmute(
    `Группа` = comparison_group,
    `Пациенты, n` = n_patients,
    `Есть индекс, n` = n_with_index,
    `Нет индекса, n` = n_without_index,
    `Индекс — исходная точка, n` = n_index_is_documented_baseline,
    `Исход раньше индекса, n` = n_negative_index_to_event
  )
```

```{r}
#| label: timing-audit-table

timing_audit_table <- patient_static %>%
  select(
    comparison_group,
    ICU_to_index_hours,
    antibiotics_to_index_hours,
    index_to_ICU_event_days,
    index_to_sorption_hours
  ) %>%
  tbl_summary(
    by = comparison_group,
    statistic = all_continuous() ~ "{median} ({p25}; {p75})",
    digits = all_continuous() ~ 1,
    label = list(
      ICU_to_index_hours ~ "Поступление в ОРИТ → индекс, ч",
      antibiotics_to_index_hours ~ "Начало АБ → индекс, ч",
      index_to_ICU_event_days ~ "Индекс → исход в ОРИТ, суток",
      index_to_sorption_hours ~ "Индекс → первая сорбция, ч"
    ),
    missing = "ifany"
  ) %>%
  add_overall(last = TRUE) %>%
  add_p(test = all_continuous() ~ "kruskal.test") %>%
  modify_table_body(
    ~ .x %>%
      mutate(label = if_else(row_type == "missing", "Неизвестно", label))
  ) %>%
  modify_header(
    label ~ "**Показатель**",
    stat_0 ~ "**Все**, N = {N}",
    p.value ~ "**p**"
  ) %>%
  modify_footnote_header(
    columns = all_stat_cols(),
    footnote = "Медиана (Q1; Q3)"
  ) %>%
  modify_footnote_header(
    columns = p.value,
    footnote = "Критерий Краскела—Уоллиса"
  ) %>%
  bold_labels()

timing_audit_table
```

# Таблица 0: исходные показатели

```{r}
#| label: table-zero

baseline_comparison <- comparison_tidy %>%
  filter(timepoint == "m12h_0h") %>%
  distinct(pat_record_id, .keep_all = TRUE) %>%
  mutate(
    sex = factor(sex),
    vasopressors_if_used = factor(vasopressors_if_used),
    MV_if_used = factor(MV_if_used),
    RRT_if_used = factor(RRT_if_used),
    from_other_ICU_transfer = factor(from_other_ICU_transfer),
    ICU_6_month_history = factor(ICU_6_month_history)
  )

baseline_vars <- intersect(
  c(
    "age_yr", "sex", "BMI", "charlson_index",
    "ICU_6_month_history", "from_other_ICU_transfer",
    "vasopressors_if_used", "MV_if_used", "RRT_if_used",
    metrics
  ),
  names(baseline_comparison)
)

table_zero <- baseline_comparison %>%
  select(comparison_group, all_of(baseline_vars)) %>%
  tbl_summary(
    by = comparison_group,
    statistic = list(
      all_continuous() ~ "{median} ({p25}; {p75})",
      all_categorical() ~ "{n} ({p}%)"
    ),
    digits = all_continuous() ~ 2,
    label = list(
      age_yr ~ "Возраст, лет",
      sex ~ "Пол",
      BMI ~ "ИМТ",
      charlson_index ~ "Индекс Чарлсона",
      ICU_6_month_history ~ "ОРИТ в последние 6 месяцев",
      from_other_ICU_transfer ~ "Перевод из другого ОРИТ",
      vasopressors_if_used ~ "Вазопрессоры",
      MV_if_used ~ "ИВЛ",
      RRT_if_used ~ "ЗПТ",
      SOFA ~ "SOFA",
      VIS2020 ~ "VIS2020",
      NLR ~ "NLR",
      lymphocytes ~ "Лимфоциты",
      thrombocytes ~ "Тромбоциты",
      C_react_protein ~ "C-реактивный белок",
      PaFiO2_calc ~ "P/F",
      lactate ~ "Лактат"
    ),
    missing = "ifany"
  ) %>%
  add_overall(last = TRUE) %>%
  add_p(
    test = list(
      all_continuous() ~ "kruskal.test",
      all_categorical() ~ "fisher.test"
    )
  ) %>%
  modify_table_body(
    ~ .x %>%
      mutate(label = if_else(row_type == "missing", "Неизвестно", label))
  ) %>%
  modify_header(
    label ~ "**Показатель**",
    stat_0 ~ "**Все**, N = {N}",
    p.value ~ "**p**"
  ) %>%
  modify_footnote_header(
    columns = all_stat_cols(),
    footnote = "Медиана (Q1; Q3); n (%)"
  ) %>%
  modify_footnote_header(
    columns = p.value,
    footnote = "Критерий Краскела—Уоллиса; точный критерий Фишера"
  ) %>%
  bold_labels()

table_zero
```

# Динамика: информированные нули и LOCF

LOCF применяется только в этом модуле. Исходные RDS не изменяются; способ
заполнения сохраняется для каждого значения.

```{r}
#| label: prepare-dynamics
#| include: false

dynamic_static_cols <- intersect(
  c(
    "comparison_group", "registry_source", "first_sorption_dt",
    "ICU_in_dt", "ICU_out_or_death_dt", "antibiotics_start_dt",
    "record_date_updated_dt", "record_date_created_dt", "outcome",
    "vasopressors_if_used_bin"
  ),
  names(comparison_tidy)
)

dynamic_wide <- comparison_tidy %>%
  select(
    pat_record_id,
    timepoint,
    all_of(dynamic_static_cols),
    all_of(metrics)
  ) %>%
  distinct(pat_record_id, timepoint, .keep_all = TRUE) %>%
  complete(
    pat_record_id,
    timepoint = factor(tp_levels, levels = tp_levels, ordered = TRUE)
  ) %>%
  group_by(pat_record_id) %>%
  fill(all_of(dynamic_static_cols), .direction = "downup") %>%
  ungroup() %>%
  left_join(
    patient_static %>% select(pat_record_id, index_dt),
    by = "pat_record_id"
  ) %>%
  mutate(
    dynamic_anchor_dt = if_else(
      comparison_group == "Контроль",
      index_dt,
      first_sorption_dt
    ),
    .outcome_norm = str_to_lower(str_squish(coalesce(outcome, ""))),
    .outcome_key = case_when(
      str_detect(.outcome_norm, "умер|death|dead") ~ "dead",
      str_detect(.outcome_norm, "выпис|discharg") ~ "out",
      str_detect(.outcome_norm, "перевед|transfer") ~ "transferred",
      TRUE ~ "in"
    )
  ) %>%
  left_join(
    tibble(
      timepoint = factor(tp_levels, levels = tp_levels, ordered = TRUE),
      end_h = c(0, 72, 144, 240)
    ),
    by = "timepoint"
  ) %>%
  mutate(
    .hours_to_event = as.numeric(
      difftime(ICU_out_or_death_dt, dynamic_anchor_dt, units = "hours")
    ),
    analysis_status = case_when(
      is.na(dynamic_anchor_dt) ~ "n/a",
      is.na(ICU_out_or_death_dt) ~ "in",
      .hours_to_event <= end_h & .outcome_key == "out" ~ "out",
      .hours_to_event <= end_h & .outcome_key == "dead" ~ "dead",
      .hours_to_event <= end_h & .outcome_key == "transferred" ~ "transferred",
      .hours_to_event > end_h ~ "in",
      TRUE ~ "n/a"
    ),
    SOFA_before_zero_rule = SOFA,
    VIS2020_before_zero_rule = VIS2020,
    SOFA_source_before_locf = case_when(
      !is.na(SOFA_before_zero_rule) ~ "observed",
      analysis_status == "out" ~ "zero_after_ICU_discharge",
      TRUE ~ "missing"
    ),
    VIS2020_source_before_locf = case_when(
      !is.na(VIS2020_before_zero_rule) ~ "observed",
      analysis_status == "out" ~ "zero_after_ICU_discharge",
      vasopressors_if_used_bin == 0L ~ "zero_no_vasopressors",
      TRUE ~ "missing"
    ),
    # Наблюдаемые значения не заменяются, в том числе в день выписки.
    SOFA = if_else(
      is.na(SOFA_before_zero_rule) & analysis_status == "out",
      0,
      SOFA_before_zero_rule
    ),
    VIS2020 = if_else(
      is.na(VIS2020_before_zero_rule) &
        (analysis_status == "out" | vasopressors_if_used_bin == 0L),
      0,
      VIS2020_before_zero_rule
    )
  )

dynamic_long <- dynamic_wide %>%
  select(
    pat_record_id,
    comparison_group,
    timepoint,
    analysis_status,
    vasopressors_if_used_bin,
    SOFA_source_before_locf,
    VIS2020_source_before_locf,
    all_of(metrics)
  ) %>%
  pivot_longer(
    cols = all_of(metrics),
    names_to = "variable",
    values_to = "value_before_locf"
  ) %>%
  mutate(
    value_source_before_locf = case_when(
      variable == "SOFA" ~ SOFA_source_before_locf,
      variable == "VIS2020" ~ VIS2020_source_before_locf,
      !is.na(value_before_locf) ~ "observed",
      TRUE ~ "missing"
    )
  ) %>%
  arrange(pat_record_id, variable, timepoint) %>%
  group_by(pat_record_id, variable) %>%
  mutate(
    value = zoo::na.locf(value_before_locf, na.rm = FALSE),
    value_source = case_when(
      !is.na(value_before_locf) ~ value_source_before_locf,
      is.na(value_before_locf) & !is.na(value) ~ "LOCF",
      TRUE ~ "missing_no_previous_value"
    ),
    baseline_value = value[match("m12h_0h", as.character(timepoint))],
    absolute_change = value - baseline_value,
    # Процентное изменение не рассчитывается при исходном значении 0.
    relative_change_pct = if_else(
      !is.na(baseline_value) & baseline_value > 0,
      100 * (value - baseline_value) / baseline_value,
      NA_real_
    )
  ) %>%
  ungroup() %>%
  mutate(
    variable_label = factor(
      metric_labels[variable],
      levels = unname(metric_labels)
    ),
    timepoint_label = factor(
      tp_labels[as.character(timepoint)],
      levels = unname(tp_labels)
    )
  )

saveRDS(
  dynamic_long,
  file.path(ANALYSIS_DATA_DIR, "control_comparison_dynamics_long.rds")
)
```

```{r}
#| label: locf-qc

locf_qc <- dynamic_long %>%
  count(variable_label, timepoint_label, value_source, name = "n_rows") %>%
  arrange(variable_label, timepoint_label, value_source)

locf_qc %>%
  mutate(
    value_source = recode(
      value_source,
      observed = "Наблюдаемое значение",
      LOCF = "LOCF",
      zero_after_ICU_discharge = "0 после выписки из ОРИТ",
      zero_no_vasopressors = "0 при отсутствии вазопрессоров",
      missing_no_previous_value = "Нет предыдущего значения"
    )
  ) %>%
  transmute(
    `Показатель` = variable_label,
    `Точка` = timepoint_label,
    `Источник значения` = value_source,
    `Строки, n` = n_rows
  )
```

# Относительное изменение от исходной точки

```{r}
#| label: relative-change-summary

relative_change_summary <- dynamic_long %>%
  filter(timepoint != "m12h_0h", !is.na(relative_change_pct)) %>%
  group_by(variable_label, comparison_group, timepoint_label) %>%
  summarise(
    n = n(),
    median_pct = median(relative_change_pct),
    q1_pct = quantile(relative_change_pct, 0.25),
    q3_pct = quantile(relative_change_pct, 0.75),
    .groups = "drop"
  )

relative_change_summary %>%
  transmute(
    `Показатель` = variable_label,
    `Группа` = comparison_group,
    `Точка` = timepoint_label,
    `n` = n,
    `Медиана, %` = median_pct,
    `Q1, %` = q1_pct,
    `Q3, %` = q3_pct
  )
```

```{r}
#| label: relative-change-plot
#| fig-width: 12
#| fig-height: 15

relative_change_plot <- relative_change_summary %>%
  ggplot(
    aes(
      x = timepoint_label,
      y = median_pct,
      group = comparison_group,
      colour = comparison_group
    )
  ) +
  geom_hline(yintercept = 0, colour = "grey75") +
  geom_ribbon(
    aes(ymin = q1_pct, ymax = q3_pct, fill = comparison_group),
    alpha = 0.12,
    colour = NA
  ) +
  geom_line(linewidth = 0.8) +
  geom_point(size = 2) +
  facet_wrap(~ variable_label, scales = "free_y", ncol = 2) +
  labs(
    x = NULL,
    y = "Изменение относительно исходного значения, %",
    colour = "Группа",
    fill = "Группа"
  ) +
  theme_minimal(base_size = 11) +
  theme(legend.position = "bottom")

relative_change_plot
```

# Абсолютное изменение VIS у всех пациентов

```{r}
#| label: vis-absolute-change

vis_absolute_summary <- dynamic_long %>%
  filter(variable == "VIS2020") %>%
  group_by(comparison_group, timepoint_label) %>%
  summarise(
    n = sum(!is.na(absolute_change)),
    median_change = median(absolute_change, na.rm = TRUE),
    q1_change = quantile(absolute_change, 0.25, na.rm = TRUE),
    q3_change = quantile(absolute_change, 0.75, na.rm = TRUE),
    .groups = "drop"
  )

vis_absolute_summary %>%
  transmute(
    `Группа` = comparison_group,
    `Точка` = timepoint_label,
    `n` = n,
    `Медиана` = median_change,
    `Q1` = q1_change,
    `Q3` = q3_change
  )
```

# Сравнение групп в отдельных точках

Сравнивается процентное изменение в каждой точке. Для VIS сюда входят только
пациенты с исходным VIS > 0.

```{r}
#| label: pointwise-relative-tests

safe_kruskal <- function(df) {
  df <- df %>% filter(!is.na(relative_change_pct), !is.na(comparison_group))
  if (nrow(df) < 3 || n_distinct(df$comparison_group) < 2) {
    return(tibble(n = nrow(df), statistic = NA_real_, p_value = NA_real_))
  }
  fit <- kruskal.test(relative_change_pct ~ comparison_group, data = df)
  tibble(
    n = nrow(df),
    statistic = unname(fit$statistic),
    p_value = fit$p.value
  )
}

pointwise_relative_tests <- dynamic_long %>%
  filter(timepoint != "m12h_0h") %>%
  group_by(variable, variable_label, timepoint, timepoint_label) %>%
  group_modify(~ safe_kruskal(.x)) %>%
  ungroup() %>%
  mutate(p_value_BH = p.adjust(p_value, method = "BH"))

pointwise_relative_tests %>%
  transmute(
    `Показатель` = variable_label,
    `Точка` = timepoint_label,
    `n` = n,
    `Статистика` = statistic,
    `p` = p_value,
    `p, поправка BH` = p_value_BH
  )
```

# Модели «группа × время»

Модели оценивают различия динамики относительных изменений между группами.
Случайный интерсепт учитывает повторные измерения пациента.

```{r}
#| label: interaction-models

fit_change_model <- function(df) {
  model_data <- df %>%
    filter(
      timepoint != "m12h_0h",
      !is.na(relative_change_pct),
      !is.na(comparison_group)
    ) %>%
    mutate(
      comparison_group = droplevels(comparison_group),
      timepoint = droplevels(factor(timepoint))
    )

  if (
    nrow(model_data) < 10 ||
      n_distinct(model_data$comparison_group) < 2 ||
      n_distinct(model_data$timepoint) < 2
  ) {
    return(tibble(
      n_rows = nrow(model_data),
      n_patients = n_distinct(model_data$pat_record_id),
      interaction_p = NA_real_,
      model_status = "insufficient_data"
    ))
  }

  fit <- tryCatch(
    nlme::lme(
      fixed = relative_change_pct ~ comparison_group * timepoint,
      random = ~ 1 | pat_record_id,
      data = model_data,
      na.action = na.omit,
      control = nlme::lmeControl(returnObject = TRUE)
    ),
    error = function(e) e
  )

  if (inherits(fit, "error")) {
    return(tibble(
      n_rows = nrow(model_data),
      n_patients = n_distinct(model_data$pat_record_id),
      interaction_p = NA_real_,
      model_status = conditionMessage(fit)
    ))
  }

  aov_tbl <- as.data.frame(anova(fit))
  interaction_row <- str_detect(rownames(aov_tbl), "comparison_group:timepoint")

  tibble(
    n_rows = nrow(model_data),
    n_patients = n_distinct(model_data$pat_record_id),
    interaction_p = if (any(interaction_row)) {
      aov_tbl$`p-value`[which(interaction_row)[1]]
    } else {
      NA_real_
    },
    model_status = "ok"
  )
}

interaction_models <- dynamic_long %>%
  group_by(variable, variable_label) %>%
  group_modify(~ fit_change_model(.x)) %>%
  ungroup() %>%
  mutate(interaction_p_BH = p.adjust(interaction_p, method = "BH"))

interaction_models %>%
  mutate(
    model_status = recode(
      model_status,
      ok = "Успешно",
      insufficient_data = "Недостаточно данных"
    )
  ) %>%
  transmute(
    `Показатель` = variable_label,
    `Строки, n` = n_rows,
    `Пациенты, n` = n_patients,
    `p взаимодействия` = interaction_p,
    `p, поправка BH` = interaction_p_BH,
    `Статус модели` = model_status
  )
```

# Бинарный исход в ОРИТ

Сравниваются смерть и выписка из ОРИТ. Переводы и продолжающееся пребывание в
ОРИТ не относятся ни к одному бинарному исходу.

```{r}
#| label: binary-outcome

outcome_analysis <- patient_static %>%
  mutate(
    .outcome_norm = str_to_lower(str_squish(coalesce(outcome, ""))),
    outcome_binary = case_when(
      str_detect(.outcome_norm, "умер|death|dead") ~ "Смерть",
      str_detect(.outcome_norm, "выпис|discharg") ~ "Выписка из ОРИТ",
      TRUE ~ NA_character_
    ),
    outcome_binary = factor(
      outcome_binary, levels = c("Выписка из ОРИТ", "Смерть")
    ),
    ICU_length_days = as.numeric(
      difftime(ICU_out_or_death_dt, ICU_in_dt, units = "days")
    )
  )

binary_outcome_table <- outcome_analysis %>%
  filter(!is.na(outcome_binary)) %>%
  select(comparison_group, outcome_binary) %>%
  tbl_summary(
    by = comparison_group,
    statistic = all_categorical() ~ "{n} ({p}%)",
    label = outcome_binary ~ "Исход в ОРИТ",
    missing = "no"
  ) %>%
  add_p(test = outcome_binary ~ "fisher.test") %>%
  modify_header(
    label ~ "**Исход**",
    p.value ~ "**p**"
  ) %>%
  modify_footnote_header(
    columns = all_stat_cols(),
    footnote = "n (%)"
  ) %>%
  modify_footnote_header(
    columns = p.value,
    footnote = "Точный критерий Фишера"
  ) %>%
  bold_labels()

binary_outcome_table
```

# Кумулятивная инцидентность выписки и смерти

```{r}
#| label: competing-risk-data
#| include: false

competing_data <- outcome_analysis %>%
  mutate(
    .outcome_norm = str_to_lower(str_squish(coalesce(outcome, ""))),
    event_status = case_when(
      str_detect(.outcome_norm, "выпис|discharg") ~ "Выписка из ОРИТ",
      str_detect(.outcome_norm, "умер|death|dead") ~ "Смерть",
      TRUE ~ "Цензура"
    ),
    censor_dt = coalesce(
      ICU_out_or_death_dt,
      record_date_updated_dt,
      record_date_created_dt
    ),
    analysis_end_dt = case_when(
      event_status %in% c("Выписка из ОРИТ", "Смерть") ~ ICU_out_or_death_dt,
      TRUE ~ censor_dt
    ),
    event_time_days = as.numeric(
      difftime(analysis_end_dt, index_dt, units = "days")
    ),
    event_status = factor(
      event_status,
      levels = c("Цензура", "Выписка из ОРИТ", "Смерть")
    )
  ) %>%
  filter(
    !is.na(index_dt),
    !is.na(event_time_days),
    event_time_days >= 0,
    !is.na(comparison_group)
  )

competing_risk_qc <- competing_data %>%
  count(comparison_group, event_status, name = "n_patients", .drop = FALSE)

cuminc_fit <- tidycmprsk::cuminc(
  Surv(event_time_days, event_status) ~ comparison_group,
  data = competing_data
)
```

```{r}
#| label: competing-risk-qc

competing_risk_qc %>%
  transmute(
    `Группа` = comparison_group,
    `Статус` = event_status,
    `Пациенты, n` = n_patients
  )
```

```{r}
#| label: cumulative-incidence-plot
#| fig-width: 11
#| fig-height: 8

cuminc_plot <- ggsurvfit::ggcuminc(
  cuminc_fit, outcome = c("Выписка из ОРИТ", "Смерть")
) +
  ggsurvfit::add_confidence_interval() +
  ggsurvfit::add_risktable() +
  labs(
    x = "Сутки от индексной точки",
    y = "Кумулятивная инцидентность",
    colour = "Группа"
  ) +
  theme_minimal(base_size = 11)

cuminc_plot
```

```{r}
#| label: gray-tests

gray_tests <- broom::glance(cuminc_fit)
tibble(
  `Исход` = c(gray_tests$outcome_1, gray_tests$outcome_2),
  `Статистика` = c(gray_tests$statistic_1, gray_tests$statistic_2),
  `Степени свободы` = c(gray_tests$df_1, gray_tests$df_2),
  `p` = c(gray_tests$p.value_1, gray_tests$p.value_2)
)
```

# Длительность пребывания в ОРИТ

Показатель приведён описательно и отдельно для выписки и смерти.

```{r}
#| label: ICU-length-summary

ICU_length_summary <- outcome_analysis %>%
  filter(!is.na(outcome_binary), ICU_length_days >= 0) %>%
  group_by(comparison_group, outcome_binary) %>%
  summarise(
    n = n(),
    median_days = median(ICU_length_days),
    q1_days = quantile(ICU_length_days, 0.25),
    q3_days = quantile(ICU_length_days, 0.75),
    .groups = "drop"
  )

ICU_length_summary %>%
  transmute(
    `Группа` = comparison_group,
    `Исход` = outcome_binary,
    `n` = n,
    `Медиана, суток` = median_days,
    `Q1, суток` = q1_days,
    `Q3, суток` = q3_days
  )
```

# Сохранение результатов

```{r}
#| label: save-analysis-objects
#| include: false

saveRDS(
  patient_static,
  file.path(ANALYSIS_DATA_DIR, "control_comparison_index_by_patient.rds")
)
saveRDS(
  competing_data,
  file.path(ANALYSIS_DATA_DIR, "control_comparison_competing_risks.rds")
)
saveRDS(
  interaction_models,
  file.path(ANALYSIS_DATA_DIR, "control_comparison_interaction_models.rds")
)
```
