---
title: "2Reg — QC времени начала антибиотикотерапии"
lang: ru
format:
  html:
    toc: true
    toc-title: "Содержание"
    number-sections: true
    embed-resources: true
execute:
  echo: false
  warning: false
  message: false
  cache: false
---

# Правила QC

- Интервал считается в календарных днях: начало АБ → индексная точка.
- `0 дней` означает только совпадение календарной даты; часы не сравниваются.
- Отрицательный интервал, отсутствие даты и интервал >14 дней помечаются для проверки, но не исправляются и не исключаются автоматически.

# Подготовка данных

```{r}
#| label: setup
#| include: false

suppressPackageStartupMessages({
  library(dplyr)
  library(tidyr)
  library(purrr)
  library(stringr)
  library(tibble)
  library(lubridate)
  library(ggplot2)
  library(openxlsx)
})

source("R/analysis_helpers.R")

DATA_DIR <- "data"
ANALYSIS_DATA_DIR <- file.path(DATA_DIR, "analysis")
REPORT_TZ <- "UTC"
LONG_INTERVAL_DAYS <- 14L

dir.create(ANALYSIS_DATA_DIR, showWarnings = FALSE, recursive = TRUE)

patients_rds <- pick_path(c(
  file.path(DATA_DIR, "patients_tidy.rds"),
  file.path("/mnt/data", DATA_DIR, "patients_tidy.rds"),
  "patients_tidy.rds"
))

control_rds <- pick_path(c(
  file.path(DATA_DIR, "control_tidy.rds"),
  file.path("/mnt/data", DATA_DIR, "control_tidy.rds"),
  "control_tidy.rds"
))

patients_tidy <- readRDS(patients_rds)
control_tidy <- readRDS(control_rds)

required_cols <- c(
  "pat_record_id", "timepoint", "record_author",
  "antibiotics_start_datetime_raw", "antibiotics_start_dt",
  "clin_assess_date_raw", "clin_assess_dt", "ICU_in_dt",
  "first_sorption_dt", "first_sorption_type", "ICU_to_antibiotics_dt"
)

assert_columns(patients_tidy, required_cols, "patients_tidy")
assert_columns(control_tidy, required_cols, "control_tidy")

group_levels <- c("Контроль", "LPS", "CT")
tp_levels <- c("m12h_0h", "48h_72h", "4d_6d", "7d_10d")
tp_labels <- c(
  m12h_0h = "−12–0 ч",
  `48h_72h` = "48–72 ч",
  `4d_6d` = "4–6 суток",
  `7d_10d` = "7–10 суток"
)

first_not_na <- function(x) {
  idx <- which(!is.na(x))
  if (length(idx)) x[idx[1]] else x[NA_integer_]
}

has_explicit_time <- function(x) {
  x <- as.character(x)
  if_else(
    is.na(x),
    NA,
    str_detect(x, "(?:T|\\s)\\d{1,2}:\\d{2}")
  )
}

format_dt <- function(x) {
  if_else(
    is.na(x),
    NA_character_,
    format(x, "%Y-%m-%d %H:%M", tz = REPORT_TZ)
  )
}
```

```{r}
#| label: build-qc-data
#| include: false

treated_rows <- patients_tidy %>%
  filter(first_sorption_type %in% c("LPS", "CT")) %>%
  transmute(
    pat_record_id,
    comparison_group = as.character(first_sorption_type),
    timepoint = as.character(timepoint),
    record_author,
    antibiotics_start_datetime_raw,
    antibiotics_start_dt,
    clin_assess_date_raw,
    clin_assess_dt,
    ICU_in_dt,
    first_sorption_dt,
    ICU_to_antibiotics_dt
  )

control_rows <- control_tidy %>%
  transmute(
    pat_record_id,
    comparison_group = "Контроль",
    timepoint = as.character(timepoint),
    record_author,
    antibiotics_start_datetime_raw,
    antibiotics_start_dt,
    clin_assess_date_raw,
    clin_assess_dt,
    ICU_in_dt,
    first_sorption_dt,
    ICU_to_antibiotics_dt
  )

comparison_rows <- bind_rows(treated_rows, control_rows) %>%
  mutate(
    comparison_group = factor(comparison_group, levels = group_levels),
    timepoint = factor(timepoint, levels = tp_levels, ordered = TRUE)
  ) %>%
  distinct(pat_record_id, comparison_group, timepoint, .keep_all = TRUE)

control_index <- comparison_rows %>%
  filter(comparison_group == "Контроль", timepoint == "m12h_0h") %>%
  distinct(pat_record_id, .keep_all = TRUE)

treated_index <- comparison_rows %>%
  filter(
    comparison_group %in% c("LPS", "CT"),
    !is.na(clin_assess_dt),
    !is.na(first_sorption_dt),
    clin_assess_dt <= first_sorption_dt
  ) %>%
  group_by(pat_record_id, comparison_group) %>%
  slice_max(clin_assess_dt, n = 1, with_ties = FALSE) %>%
  ungroup()

index_rows <- bind_rows(control_index, treated_index) %>%
  transmute(
    pat_record_id,
    comparison_group,
    index_timepoint = as.character(timepoint),
    index_date_raw = clin_assess_date_raw,
    index_dt = clin_assess_dt
  )

patient_static <- comparison_rows %>%
  arrange(pat_record_id, timepoint) %>%
  group_by(pat_record_id, comparison_group) %>%
  summarise(
    record_author = first_not_na(record_author),
    antibiotics_start_datetime_raw = first_not_na(
      antibiotics_start_datetime_raw
    ),
    antibiotics_start_dt = first_not_na(antibiotics_start_dt),
    ICU_in_dt = first_not_na(ICU_in_dt),
    first_sorption_dt = first_not_na(first_sorption_dt),
    ICU_to_antibiotics_dt = first_not_na(ICU_to_antibiotics_dt),
    .groups = "drop"
  )

category_levels <- c(
  "Нет одной из дат",
  "АБ позже индексной точки",
  "0 дней",
  "1 день",
  "2–7 дней",
  "8–14 дней",
  "15–30 дней",
  ">30 дней"
)

antibiotics_qc <- patient_static %>%
  left_join(
    index_rows,
    by = c("pat_record_id", "comparison_group")
  ) %>%
  mutate(
    index_has_time = has_explicit_time(index_date_raw),
    antibiotics_has_time = has_explicit_time(
      antibiotics_start_datetime_raw
    ),
    interval_hours = as.numeric(
      difftime(index_dt, antibiotics_start_dt, units = "hours")
    ),
    interval_calendar_days = as.numeric(
      as.Date(index_dt, tz = REPORT_TZ) -
        as.Date(antibiotics_start_dt, tz = REPORT_TZ)
    ),
    interval_category = case_when(
      is.na(index_dt) | is.na(antibiotics_start_dt) ~ "Нет одной из дат",
      interval_calendar_days < 0 ~ "АБ позже индексной точки",
      interval_calendar_days == 0 ~ "0 дней",
      interval_calendar_days == 1 ~ "1 день",
      interval_calendar_days <= 7 ~ "2–7 дней",
      interval_calendar_days <= LONG_INTERVAL_DAYS ~ "8–14 дней",
      interval_calendar_days <= 30 ~ "15–30 дней",
      TRUE ~ ">30 дней"
    ),
    interval_category = factor(
      interval_category,
      levels = category_levels
    ),
    review_required =
      is.na(index_dt) |
      is.na(antibiotics_start_dt) |
      interval_calendar_days < 0 |
      interval_calendar_days > LONG_INTERVAL_DAYS,
    qc_status = case_when(
      is.na(index_dt) & is.na(antibiotics_start_dt) ~
        "Проверить: отсутствуют обе даты",
      is.na(index_dt) ~ "Проверить: нет индексной даты",
      is.na(antibiotics_start_dt) ~ "Проверить: нет даты начала АБ",
      interval_calendar_days < 0 ~ "Проверить порядок дат",
      interval_calendar_days > LONG_INTERVAL_DAYS ~
        "Проверить длительный интервал",
      interval_calendar_days == 0 ~
        "Без явной ошибки; часы неизвестны",
      TRUE ~ "Без явной ошибки"
    ),
    comparison_group = factor(comparison_group, levels = group_levels),
    index_timepoint_label = unname(tp_labels[index_timepoint])
  )

saveRDS(
  antibiotics_qc,
  file.path(ANALYSIS_DATA_DIR, "antibiotics_timing_qc.rds")
)
```

# Точность исходных дат

```{r}
#| label: date-precision

date_precision_summary <- antibiotics_qc %>%
  group_by(comparison_group) %>%
  summarise(
    `Пациенты, n` = n(),
    `Есть обе даты, n` = sum(!is.na(index_dt) & !is.na(antibiotics_start_dt)),
    `Индекс с точным временем, n` = sum(index_has_time %in% TRUE),
    `АБ с точным временем, n` = sum(antibiotics_has_time %in% TRUE),
    `Требуют проверки, n` = sum(review_required),
    .groups = "drop"
  ) %>%
  rename(`Группа` = comparison_group)

knitr::kable(date_precision_summary, align = "lrrrrr")
```

Время индексной оценки отсутствует в исходной форме. Поэтому интервалы в часах
не используются для QC; сравниваются календарные даты.

# Распределение интервалов

## Начало АБ → индексная точка

```{r}
#| label: category-summary

category_summary <- antibiotics_qc %>%
  count(comparison_group, interval_category, name = "n", .drop = FALSE) %>%
  group_by(comparison_group) %>%
  mutate(percent = 100 * n / sum(n)) %>%
  ungroup()

category_summary %>%
  transmute(
    `Группа` = comparison_group,
    `Интервал` = interval_category,
    `n` = n,
    `%` = round(percent, 1)
  ) %>%
  knitr::kable(align = "llrr")
```

```{r}
#| label: category-plot
#| fig-width: 11
#| fig-height: 5.5

category_plot <- category_summary %>%
  ggplot(
    aes(
      x = comparison_group,
      y = percent / 100,
      fill = interval_category
    )
  ) +
  geom_col(width = 0.65, colour = "white", linewidth = 0.25) +
  geom_text(
    aes(label = if_else(percent >= 6, paste0(round(percent), "%"), "")),
    position = position_stack(vjust = 0.5),
    size = 3.2
  ) +
  scale_y_continuous(
    labels = scales::percent_format(accuracy = 1),
    expand = expansion(mult = c(0, 0.01))
  ) +
  scale_fill_manual(
    values = c(
      "Нет одной из дат" = "#B8B8B8",
      "АБ позже индексной точки" = "#C94C4C",
      "0 дней" = "#4E9F6D",
      "1 день" = "#72A9CF",
      "2–7 дней" = "#9CC7E3",
      "8–14 дней" = "#E7BE6A",
      "15–30 дней" = "#D98C4A",
      ">30 дней" = "#8E6BB3"
    ),
    drop = FALSE
  ) +
  coord_flip() +
  labs(
    x = NULL,
    y = "Доля пациентов",
    fill = "Начало АБ → индексная точка",
    caption = "0 дней означает совпадение календарной даты, а не точного времени."
  ) +
  theme_minimal(base_size = 11) +
  theme(
    legend.position = "bottom",
    legend.box = "vertical",
    panel.grid.major.y = element_blank()
  )

category_plot
```

## Поступление в ОРИТ → начало АБ

```{r}
#| label: icu-to-antibiotics-category-plot
#| fig-width: 11
#| fig-height: 5.5

icu_to_antibiotics_levels <- c(
  "Нет одной из дат",
  "До ОРИТ: >30 дней",
  "До ОРИТ: 15–30 дней",
  "До ОРИТ: 8–14 дней",
  "До ОРИТ: 2–7 дней",
  "До ОРИТ: 1 день",
  "До ОРИТ: тот же день",
  "0 дней",
  "1 день",
  "2–7 дней",
  "8–14 дней",
  "15–30 дней",
  ">30 дней"
)

icu_to_antibiotics_summary <- antibiotics_qc %>%
  mutate(
    ICU_to_antibiotics_calendar_days = as.numeric(
      as.Date(antibiotics_start_dt, tz = REPORT_TZ) -
        as.Date(ICU_in_dt, tz = REPORT_TZ)
    ),
    ICU_to_antibiotics_category = case_when(
      is.na(ICU_to_antibiotics_dt) ~ "Нет одной из дат",
      ICU_to_antibiotics_dt < 0 &
        ICU_to_antibiotics_calendar_days == 0 ~ "До ОРИТ: тот же день",
      ICU_to_antibiotics_calendar_days == -1 ~ "До ОРИТ: 1 день",
      dplyr::between(
        ICU_to_antibiotics_calendar_days, -7, -2
      ) ~ "До ОРИТ: 2–7 дней",
      dplyr::between(
        ICU_to_antibiotics_calendar_days, -14, -8
      ) ~ "До ОРИТ: 8–14 дней",
      dplyr::between(
        ICU_to_antibiotics_calendar_days, -30, -15
      ) ~ "До ОРИТ: 15–30 дней",
      ICU_to_antibiotics_calendar_days < -30 ~ "До ОРИТ: >30 дней",
      ICU_to_antibiotics_calendar_days == 0 ~ "0 дней",
      ICU_to_antibiotics_calendar_days == 1 ~ "1 день",
      ICU_to_antibiotics_calendar_days <= 7 ~ "2–7 дней",
      ICU_to_antibiotics_calendar_days <= 14 ~ "8–14 дней",
      ICU_to_antibiotics_calendar_days <= 30 ~ "15–30 дней",
      TRUE ~ ">30 дней"
    ),
    ICU_to_antibiotics_category = factor(
      ICU_to_antibiotics_category,
      levels = icu_to_antibiotics_levels
    )
  ) %>%
  count(
    comparison_group,
    ICU_to_antibiotics_category,
    name = "n",
    .drop = FALSE
  ) %>%
  group_by(comparison_group) %>%
  mutate(percent = 100 * n / sum(n)) %>%
  ungroup()

icu_to_antibiotics_plot <- icu_to_antibiotics_summary %>%
  ggplot(
    aes(
      x = comparison_group,
      y = percent / 100,
      fill = ICU_to_antibiotics_category
    )
  ) +
  geom_col(width = 0.65, colour = "white", linewidth = 0.25) +
  geom_text(
    aes(label = if_else(percent >= 6, paste0(round(percent), "%"), "")),
    position = position_stack(vjust = 0.5),
    size = 3.2
  ) +
  scale_y_continuous(
    labels = scales::percent_format(accuracy = 1),
    expand = expansion(mult = c(0, 0.01))
  ) +
  scale_fill_manual(
    values = c(
      "Нет одной из дат" = "#B8B8B8",
      "До ОРИТ: >30 дней" = "#7F1D1D",
      "До ОРИТ: 15–30 дней" = "#991B1B",
      "До ОРИТ: 8–14 дней" = "#B91C1C",
      "До ОРИТ: 2–7 дней" = "#DC2626",
      "До ОРИТ: 1 день" = "#EF4444",
      "До ОРИТ: тот же день" = "#F87171",
      "0 дней" = "#4E9F6D",
      "1 день" = "#72A9CF",
      "2–7 дней" = "#9CC7E3",
      "8–14 дней" = "#E7BE6A",
      "15–30 дней" = "#D98C4A",
      ">30 дней" = "#8E6BB3"
    ),
    drop = FALSE
  ) +
  coord_flip() +
  labs(
    x = NULL,
    y = "Доля пациентов",
    fill = "Поступление в ОРИТ → начало АБ",
    caption = paste0(
      "Категории «до ОРИТ» рассчитаны по календарным датам; ",
      "«тот же день» означает отрицательный интервал в часах при совпадении даты."
    )
  ) +
  theme_minimal(base_size = 11) +
  theme(
    legend.position = "bottom",
    legend.box = "vertical",
    panel.grid.major.y = element_blank()
  )

icu_to_antibiotics_plot
```

# Записи для проверки

```{r}
#| label: review-cases

review_cases <- antibiotics_qc %>%
  filter(review_required) %>%
  arrange(comparison_group, interval_calendar_days, pat_record_id)

review_cases_display <- review_cases %>%
  transmute(
    `ID` = pat_record_id,
    `Группа` = comparison_group,
    `Врач` = record_author,
    `Начало АБ, raw` = antibiotics_start_datetime_raw,
    `Индексная дата, raw` = index_date_raw,
    `Индексная точка` = index_timepoint_label,
    `Дней` = interval_calendar_days,
    `QC` = qc_status
  )

knitr::kable(review_cases_display, align = "llllllrl")
```

# Выгрузка QC

```{r}
#| label: save-qc
#| include: false

all_records_export <- antibiotics_qc %>%
  transmute(
    `ID` = pat_record_id,
    `Группа` = comparison_group,
    `Врач` = record_author,
    `Поступление в ОРИТ` = format_dt(ICU_in_dt),
    `Начало АБ, raw` = antibiotics_start_datetime_raw,
    `Начало АБ` = format_dt(antibiotics_start_dt),
    `Индексная дата, raw` = index_date_raw,
    `Индексная дата` = format_dt(index_dt),
    `Индексная точка` = index_timepoint_label,
    `Первая сорбция` = format_dt(first_sorption_dt),
    `Интервал, календарных дней` = interval_calendar_days,
    `Интервал, часов (технически)` = interval_hours,
    `Требует проверки` = if_else(review_required, "Да", "Нет"),
    `QC` = qc_status
  )

openxlsx::write.xlsx(
  list(
    `Точность дат` = date_precision_summary,
    `Категории` = category_summary %>%
      transmute(
        `Группа` = comparison_group,
        `Интервал` = interval_category,
        `n` = n,
        `%` = round(percent, 1)
      ),
    `Спорные записи` = review_cases_display,
    `Все записи` = all_records_export
  ),
  file.path(ANALYSIS_DATA_DIR, "2Reg_QC_antibiotics_timing.xlsx"),
  asTable = TRUE,
  overwrite = TRUE
)
```

Созданные файлы:

- `data/analysis/antibiotics_timing_qc.rds`;
- `data/analysis/2Reg_QC_antibiotics_timing.xlsx`.
